臺灣高等法院臺中分院刑事判決　　　　 99年度上訴字第623號
上　訴　人　臺灣彰化地方法院檢察署檢察官
上　訴　人
即　被　告　莊峻銘
選任辯護人　張志隆律師
被　　　告　莊修豪
選任辯護人　許家瑜律師
上列上訴人等因被告等殺人案件，不服臺灣彰化地方法院98年度
重訴字第13號中華民國98年12月30日第一審判決（起訴案號：臺
灣彰化地方法院檢察署98年度少連偵字第62號、98年度偵字第62
85、7386號），提起上訴，本院判決如下：
    主  文
原判決撤銷。
莊峻銘共同殺人，處無期徒刑，褫奪公權終身。扣案之西瓜刀貳
把均沒收之。
莊修豪共同殺人，處有期徒刑拾肆年，褫奪公權柒年。扣案之西
瓜刀貳把均沒收之。
    事  實
一、莊峻銘（身穿黑色長袖上衣，深色長褲）與陳達志（身穿粉
    紅色上衣，案發時為現役軍人，經國防部中部地方軍事法院
    以98年度重訴字第1號判決判處其共同殺人罪處有期徒刑20
    年，嗣經國防部高等軍事法院高雄分院以99年度重訴字第3
    號判決改判處其有期徒刑12年，現上訴於臺灣高等法院中）
    為朋友關係。林力群（身穿紅色上衣，藍色牛仔褲）、王嘉
    豪（身穿白色上衣，藍色褲子）、廖志文（黑色上衣，七分
    長褲）為朋友關係。緣莊峻銘、陳達志及其女友蔡羽婷於民
    國98年7月12日凌晨零時許，一同到位於彰化縣彰化市○○
    ○路588號（起訴書誤繕為金馬路3段588號）之「夜爵PUB」
    店飲酒作樂，直至同日凌晨3時10分許，彼等友人林駿宇在
    上址包廂內與王嘉豪發生口角爭執，王嘉豪回其包廂找林力
    群助勢理論，蔡羽婷見狀上前勸解而遭林力群叫罵，經旁人
    勸阻後始作罷，莊峻銘騎乘機車搭載陳達志離開上址「夜爵
    PUB」，欲返回莊峻銘住處，途中，蔡羽婷撥打行動電話叫
    陳達志返回上址「夜爵PUB」店，隨後王嘉豪接過蔡羽婷之
    行動電話向陳達志陳稱：希望陳達志回上址「夜爵PUB」店
    ，大家把事情說清楚，不然林駿宇會如何就不清楚了等語，
    陳達志唯恐其友人林駿宇遭對方欺侮，將上開情事告知莊峻
    銘，莊峻銘擔憂彼等勢單力薄，2人為求防身壯膽，遂相偕
    返回莊峻銘位於彰化市○○路99巷48弄24號住處樓上，取出
    莊峻銘所有相當鋒利足供兇器使用之長西瓜刀（金屬材質，
    刀刃長42.5公分、寬4.8公分，刀柄長度12公分，重264公克
    ）、短西瓜刀（金屬材質，刀刃長27.5公分、寬4.1公分，
    刀柄長度12.7公分，重122公克）各1把，陳達志則在上址莊
    峻銘住處門口等候，見莊峻銘攜帶上開西瓜刀並擺放在車號
    855-BVD號機車之腳踏墊上，再乘坐莊峻銘所騎機車一同至
    位於彰化市○○路之「海世界釣蝦場」，由莊峻銘告知其兄
    長莊修豪（身穿白色T恤及深藍牛仔褲）發生爭執之始末後
    ，莊修豪遂夥同莊峻銘、陳達志前往上址「夜爵PUB」店欲
    進行談判，莊修豪並找在場友人盧志朋（身穿黑色T恤及黑
    色牛仔褲）擔任司機，駕駛莊修豪所有車牌號碼1011－PD號
    自用小客車，搭載莊峻銘、莊修豪、陳達志共同前往上址「
    夜爵PUB」店，車行至「夜爵PUB」途中，陳達志向莊峻銘提
    起到達現場時是否要帶西瓜刀下車，莊修豪已悉莊峻銘、陳
    達志2人有攜帶長短西瓜刀各1把在車上，且其3人均明知上
    開長短西瓜刀之刀刃鋒利，隨時足以取人性命，而可供作為
    兇器使用，其3人遂謀議到達現場時伺機行事，先進行談判
    ，如果場面無法控制，對方動手時，其等再回車上分持西瓜
    刀予以反擊，因而萌生共同故意殺人之確定故意及犯意聯絡
    。未幾，在場僅聽聞而未參與形成殺人犯意之盧志朋（已經
    臺灣臺中地方法院檢察署檢察官為不起訴處分確定）駕駛前
    述自用小客車搭載莊修豪、莊峻銘、陳達志於同日3時40分
    許抵達上址「夜爵PUB」店時，林力群（前面）、王嘉豪（
    林力群右後方）、廖志文（林力群左後方）3人分站在上址
    「夜爵PUB」前之道路旁，陳達志、莊修豪、莊峻銘依序由
    右後座、右前座、左後座下車往林力群等人方向走去，盧志
    朋則由左前座（即駕駛座）最後下車，因事不關己，即站立
    於車後方，林力群、王嘉豪、廖志文等人則同時向前，兩方
    人馬互相對峙，雙方怒不可抑，一觸即發，林力群當場以胸
    部推撞莊修豪先行挑釁，嗣以右手持外型酷似真槍然實際上
    並無殺傷力之空氣槍（槍枝管制編號0000000000號，鐵製材
    質，重680公克）近身接近莊修豪脖子，莊修豪即刻示意在
    旁之盧志朋撥打電話聯絡不詳姓名年籍之友人到場聲援（惟
    其所聯絡之友人事後亦未到場），莊峻銘見狀，遂依先前與
    莊修豪、陳達志共同故意殺人之確定犯意聯絡，且基於殺人
    之單一犯意，即刻返回車內取出長西瓜刀1把，迅速趨近莊
    修豪身旁後，朝林力群正面頭部由上而下揮砍1刀，林力群
    甚感疼痛基於本能之反應，屈身彎下，莊修豪見林力群已因
    遭莊峻銘持刀砍傷無法再持槍對其有所威脅，已脫離被動地
    遭林力群以酷似真槍近身接近脖子之狀態，亦依前述共同殺
    人之犯意聯絡，隨即展開搶奪林力群手中之槍枝，莊峻銘更
    趁莊修豪與林力群持續搶奪槍枝之際，接續持長西瓜刀由上
    而下劈砍林力群頭部、耳朵、胸腹部等身體重要部位數刀，
    而莊修豪見莊峻銘持刀陸續砍及林力群不輟，猶仍繼續與林
    力群拉扯槍枝，致使林力群無法脫身，期間林力群為防免其
    頭部遭嚴重砍傷而危及其生命安全，即舉起左手抵擋莊峻銘
    砍殺，使林力群之左手腕韌帶因而遭砍斷。同時，廖志文見
    雙方衝突發生，即持其所有填裝B.B彈而無殺傷力之空氣槍
    （槍枝管制編號0000000000號，鐵製材質，重748公克）朝
    莊峻銘鼻子、手掌等部位射擊數顆B.B彈，使莊峻銘鼻子、
    手腕、手掌等部位受有輕微瘀傷，益加激怒莊峻銘而承前開
    故意殺人之單一犯意，持長西瓜刀由上往下砍向廖志文頭部
    、背部及其他身體部位數刀，王嘉豪為阻止莊峻銘砍殺廖志
    文而抱住莊峻銘之身軀，莊峻銘亦承續前開殺人之單一犯意
    ，隨即轉身持該西瓜刀砍王嘉豪腰腹部。同一時間內，陳達
    志看見莊峻銘已持刀亂砍殺林力群等人、莊修豪持續與林力
    群拉扯槍枝不輟，隨即返回上開車輛左後座取出置放車上之
    鋒利短西瓜刀，依前與莊峻銘、莊修豪共同故意殺人之犯意
    聯絡，基於殺人之單一犯意，先持短西瓜刀由上往下或平向
    揮砍林力群頭部及其他身體部位，林力群因此身體不支倒地
    ，其握在手中之上開槍枝掉落在地，再陳達志不分原由及對
    象，轉向劈砍王嘉豪頭部，因王嘉豪舉起右手臂抵擋始未砍
    及頭部而傷及右前手臂，後陳達志再持短西瓜刀向廖志文身
    體揮砍，迄於同日3時42分52秒，廖志文欲躲避莊峻銘、陳
    達志之砍殺，正逃離現場回至上址「夜爵PUB」店之際，莊
    峻銘仍未善罷干休，緊跟在廖志文身後，並接續持長西瓜刀
    奮力朝廖志文左頸部位揮砍致命之1刀，當場廖志文頸部血
    流如注，導致廖志文受有左頸部銳器創20x6x7公分，深達頸
    椎骨，左側腋窩下方銳器創13x5x5公分、右肩胛部銳器創19
    x5x6公分、中下背部銳器創13x4x6.5公分、左下背部銳器創
    14x5x4公分、右前臂手肘外側銳器創6x2.5x1.5公分、右前
    臂手腕上方銳器創8x4x3.5公分、左上臂外側銳器創6x6x0.5
    公分、右前臂掌側銳器創5x1公分、左大腿外側銳器創18x6x
    10公分、左頦部銳器創3.6x 0.5公分等傷害；林力群受有頭
    部外傷、頭皮多處撕裂傷（頭顱骨有裂縫）、左耳殼損傷、
    雙側胸腔穿刺傷、雙側肺臟損傷（左胸肋骨3根骨折）、左
    下腹壁損傷、左上肢撕裂傷合併肌腱斷裂等傷害，並出現出
    血性休克；王嘉豪受有右前手臂切割傷口併肌腱神經血管受
    損、右側腰切割傷口等傷害。莊峻銘、陳達志、莊修豪等人
    行兇後，適莊修豪撿得林力群上開掉落之槍枝，連忙大聲呼
    叫示意莊峻銘、陳達志趕快離開，而由盧志朋駕駛上開自小
    客車搭載莊峻銘、莊修豪、盧志朋等人迅速逃離案發現場。
    俟王嘉豪、林力群、廖志文分經旁人緊急送醫後，廖志文卻
    因低血容性休克、頸部及軀體多數銳器創而死亡（其中左頸
    部銳器砍創左側頸總動脈，為致命傷）；林力群到醫院急診
    時雖因傷勢過重而發生出血性休克已無血壓，所幸立即接受
    緊急傷口縫合與雙側肺葉切除等手術治療後，得以救回一命
    ，倖免發生死亡之結果；王嘉豪則受有右前手臂切割傷口併
    肌腱神經血管受損、右側腰切割傷口等傷害，倖免發生死亡
    之結果。案發後，莊峻銘為躲避警方追緝，於98年7月13日
    下午8、9時許，將其所有長西瓜刀1把（刀刃有2處較大凹陷
    、扭曲）及林力群所有上開空氣槍，均埋放在彰化縣鹿港鎮
    山崙里崙尾巷228之1號後方50公尺田地裡，另將短西瓜刀1
    把，藏匿在彰化市○○里○○路165巷旁空地草叢內，至廖
    志文所使用之空氣槍則於案發當日經廖志文友人張哲維拾起
    後放置「夜爵PUB」包廂內。嗣警方依上址「夜爵PUB」店之
    監視器錄影畫面已發覺莊峻銘等人涉有上開犯行而展開查緝
    ，惟陳達志、莊峻銘、莊修豪分別於98年7月12日、同年月
    13日上午，均主動至彰化縣警察局彰化分局投案。莊修豪並
    帶同警方，於98年7月13日10時許，前往彰化縣彰化市○○
    路360巷27號起獲其當時所穿著之白色沾有血跡之上衣1件；
    另於98年7月14日2時許，由莊峻銘帶同警方到彰化縣鹿港鎮
    崙尾巷228之1後方50公尺田地扣得其所有供殺人用之長西瓜
    刀1把及林力群所有空氣槍（槍枝管制編號0000000000號）1
    支；再於同日上午11時許，莊峻銘再帶同警方至彰化市○○
    里○○路165巷旁空地草叢內起獲其所有供殺人用之短西瓜
    刀1把；並於98年7月14日10時許，張哲維主動將其放置於「
    夜爵PUB」包廂內之廖志文所有空氣槍（槍枝管制編號00000
    00000號）1支攜至彰化縣警察局彰化分局交予警方扣案；此
    外，亦扣得陳達志案發時所穿著粉紅色上衣1件、藍色牛仔
    褲1件、鞋子1雙。
二、案經林力群、王嘉豪及廖志文之父親廖金生訴請彰化縣警察
    局彰化分局報請臺灣彰化地方法院檢察署檢察官偵查起訴。
    理  由
一、證據能力部分：
  (一)按被告以外之人於審判外之言詞或書面陳述，除法律有規定
    者外，不得作為證據，刑事訴訟法第159條第1項定有明文。
    按林力群、王嘉豪、蔡羽婷等人於警詢所為陳述，係被告以
    外之人於審判外之陳述，且無法律規定例外得具有證據能力
    之情，並經被告莊修豪之辯護人、被告莊峻銘之辯護人聲明
    異議（分見原審卷第48頁背面、53頁、本院卷一第78、94頁
    ），依上開規定，自無證據能力
  (二)按刑事被告之詰問權，係指訴訟上被告有在審判庭盤詰證人
    之權利；偵查中檢察官訊問證人，旨在蒐集被告犯罪證據，
    以確認被告嫌疑之有無及內容，與審判中透過當事人之攻防
    ，經由詰問程序調查證人以認定事實之性質及目的有別。偵
    查中辯護人僅有在場權及陳述意見權，此觀刑事訴訟法第24
    5條第2項前段之規定甚明，檢察官訊問證人並無必須傳喚被
    告使其得以在場之規定，同法第248條第1項前段雖規定「如
    被告在場者，被告得親自詰問」，亦僅賦予該在場被告於檢
    察官訊問證人時得親自詰問證人之機會而已，被告如不在場
    ，殊難期有親自詰問之可能。此項未經被告詰問之被告以外
    之人於偵查中向檢察官所為之陳述，依刑事訴訟法第159條
    第1項、第159條之1第2項之規定，除顯有不可信之例外情況
    外，原則上為「法律規定得為證據」之傳聞例外，依其文義
    解釋及立法理由之說明，並無限縮於檢察官在偵查中訊問證
    人之程序，應已給予被告或其辯護人對該證人行使反對詰問
    權者，始有證據能力之可言。為保障被告之反對詰問權，並
    與現行法對傳聞例外所建構之證據容許範圍求其平衡，證人
    在偵查中雖未經被告之詰問，倘被告於審判中已經對該證人
    當庭及先前之陳述進行詰問，即已賦予被告對該證人詰問之
    機會，則該證人於偵查中之陳述即屬完足調查之證據，而得
    作為判斷之依據，此有最高法院97年度臺上字第405 號判決
    意旨可參。是依上開說明可知，在偵查中訊問證人，被告或
    其辯護人對該證人雖未行使反對詰問權，依刑事訴訟法第15
    9條之1第2項之規定，原則上屬於法律規定為有證據能力之
    傳聞證據，於例外顯有不可信之情況，始否定其得為證據，
    亦即，得為證據之被告以外之人於偵查中向檢察官所為之陳
    述，因其陳述未經被告詰問，應認屬於未經合法調查之證據
    ，但非為無證據能力（此亦有最高法院96年度臺上字第4365
    號、96年度臺上字第3923號判決、97年臺上字第356 號判決
    意旨可參）。本案莊峻銘、莊修豪、陳達志、盧志朋、林力
    群、王嘉豪、陳芷蕎、蔡羽婷、林詩喻等人於偵查中之具結
    證述，查無顯有不可信之情況，依上開之說明，具有證據能
    力，且莊峻銘、陳達志、盧志朋、林力群、王嘉豪、陳芷蕎
    於原審，莊峻銘、莊修豪於本院審理時，分別以證人身分具
    結接受詰問，被告2人之對質詰問權之保障亦已獲實踐，至
    蔡羽婷部分，未經被告2人或其等辯護人於審理期間聲請傳
    訊作證，應認屬其等詰問權之不予行使，自應認上開證人於
    偵查中之證述，均有證據能力。
  (三)又按刑事訴訟法第158條之3規定：「證人、鑑定人依法應具
    結而未具結者，其證言或鑑定意見，不得作為證據。」所謂
    「依法應具結而未具結者」，係指檢察官或法官依刑事訴訟
    法第175條之規定，以證人身分傳喚被告以外之人（證人、
    告發人、告訴人、被害人、共犯或共同被告）到庭作證，或
    雖非以證人身分傳喚到庭，而於訊問調查過程中，轉換為證
    人身分為調查時，此時其等供述之身分為證人，則檢察官、
    法官自應依刑事訴訟法第186條有關具結之規定，命證人供
    前或供後具結，其陳述始符合第158條之3之規定，而有證據
    能力。若檢察官或法官非以證人身分傳喚而以告發人、告訴
    人、被害人或共犯、共同被告身分傳喚到庭為訊問時，其身
    分既非證人，即與「依法應具結」之要件不合，縱未命其具
    結，純屬檢察官或法官調查證據職權之適法行使，當無違法
    可言。而前揭不論係本案或他案在檢察官面前作成未經具結
    之陳述筆錄，係屬被告以外之人於偵查中向檢察官所為之陳
    述，本質上屬於傳聞證據，基於保障被告在憲法上之基本訴
    訟權，除該被告以外之人死亡、身心障礙致記憶喪失或無法
    陳述、滯留國外或所在不明而無法傳喚或傳喚不到、或到庭
    後拒絕陳述等情形外，如已經法院傳喚到庭具結而為陳述，
    並經被告之反對詰問，前揭非以證人身分而在檢察官面前未
    經具結之陳述筆錄，除顯有不可信之情況者外，得為證據（
    最高法院96年度臺上字第3527號判決意旨參照）。故共犯陳
    達志於國防部中部地方軍事法院檢察署、國防部中部地方軍
    事法院及國防部高等軍事法院高雄分院審理時所為供述，就
    本案被告2人而言，固屬被告以外之人於審判外之供述，然
    陳達志已經原審於98年12月11日審理時以證人身分具結而為
    證述，並經被告莊修豪、莊峻銘之選任辯護人均對其行主詰
    問，均由檢察官行反詰問，交互詰問完畢被告2人復均表明
    無問題詢問證人（見原審卷第192頁背面至197頁背面），且
    經本院於100年6月1日審判期日，將該等供述證據提示並告
    以要旨，使檢察官、被告2人、選任辯護人等人有辯論之機
    會，而踐行合法調查證據程序，故陳達志上開供述自均有證
    據能力。又「共同被告於偵查中受訊問時，該共同被告就關
    於其他共同被告部分之陳述，不論其係以共同被告身分，抑
    或經轉換為證人經具結所為之陳述，於符合刑事訴訟法第15
    9條之1第2項傳聞例外之規定，均有其證據能力，於法院踐
    行詰問程序後，綜合該被告以外之人全部供述證據，斟酌卷
    內其他調查之證據資料，本於經驗法則及論理法則，作合理
    之比較而為取捨、判斷，此屬實質證據價值之自由判斷問題
    ，要無所謂其證據價值自比審判外之陳述為高之可言」（最
    高法院95年度臺上字第6675號、96年度臺上字第5673號判決
    要旨參照），亦併此陳明。
  (四)按被告以外之人於審判外向法官所為之陳述，得為證據，刑
    事訴訟法第159條之1第1項定有明文。立法理由係認被告以
    外之人之陳述係在法官面前為之，因其任意陳述之信用性已
    受確定保障之情況下所為，自得作為證據。林詩喻、陳芷蕎
    、蔡羽婷於國防部中部地方軍事法院刑事案件具結作證時，
    向法官所為之陳述，係本案被告以外之人於本案審判外向法
    官所為之陳述，揆諸上開規定，自有證據能力。
  (五)復按現行刑事訴訟法關於「鑑定」之規定，除選任自然人充
    當鑑定人外，另設有囑託機關鑑定制度。依同法第198條、
    第208條之規定，不論鑑定人或鑑定機關、團體，固均應由
    法院、審判長、受命法官或檢察官視具體個案之需要而為選
    任、囑託，並依第206條之規定，提出言詞或書面報告，始
    符合同法第159條第1項所定得作為證據之「法律有規定」之
    情形，否則所為之鑑定，仍屬傳聞證據（最高法院96年度臺
    上字第2860、684號判決要旨參照）。本案下述所使用之內
    政部警政署刑事警察局98年8月4日刑鑑字第0980102612號、
    98年8月3日刑鑑字第0980102616號之鑑驗書、臺灣彰化地方
    法院檢察署法醫解剖鑑定報告書、內政部警政署刑事警察局
    98年10月21日刑醫字第0980122651號鑑驗書、法務部法醫研
    究所（99）醫文字第0991100124號法醫文書審查鑑定書等文
    書，為檢察官及法院視具體個案之需要而囑託機關鑑定，鑑
    定機關並提出書面報告，符合刑事訴訟法第198條、第206條
    、第208條之規定，至法務部法醫研究所100年2月21日法醫
    理字第0990007239號函文內容，則屬本院認有疑義之處再請
    該所予以究明，屬其鑑定報告之補充說明，依上開最高法院
    判決意旨，均有證據能力。
  (六)按公務員職務上製作之紀錄文書、證明文書，及從事業務之
    人於業務上或通常業務過程所須製作之紀錄文書、證明文書
    ，除顯有不可信之情況外，得為證據，刑事訴訟法第159條
    之4第1款、第2款定有明文。本案下述所使用之證據，分別
    係屬公務員及從事業務之人於通常業務過程所為之紀錄文書
    ，無預見日後可能會被提供作為證據之偽造動機，且查無其
    他顯然不可信之情況，依上揭條文規定，得作為證據。查卷
    附彰化縣警察局彰化分局扣押筆錄、扣押物品目錄表、林力
    群之診斷證明書、王嘉豪之診斷證明書、林力群之醫院病歷
    資料、彰基非病死者司法相驗病歷摘要、臺灣彰化地方法院
    檢察署檢驗報告書、臺灣彰化地方法院檢察署檢察官勘驗筆
    錄、相驗屍體證明書，分別為公務員職務上、醫師業務上所
    製作之紀錄文書、證明文書，並無證據證明有何「顯不可信
    之情況」，檢察官、被告2人及其等選任辯護人亦均不爭執
    其證據能力，且對本案待證事項具有相當關聯性，依刑事訴
    訟法第159條之4第1款、第2款之規定，應有證據能力。
  (七)按被告以外之人（包括證人、鑑定人、告訴人、被害人及共
    同被告等）於審判外之陳述雖不符刑事訴訟法第159條之1至
    之4等4條之規定，而經當事人於審判程序同意作為證據，法
    院審酌該言詞陳述或書面陳述作成時之情況，認為適當者，
    亦得為證據；當事人、代理人或辯護人於法院調查證據時，
    知有刑事訴訟法第159條第1項不得為證據之情形，而未於言
    詞辯論終結前聲明異議者，視為有前項之同意，同法第159
    條之5定有明文。立法意旨在於傳聞證據未經當事人之反對
    詰問予以核實，原則上先予排除。惟若當事人已放棄反對詰
    問權，於審判程序中表明同意該等傳聞證據可作為證據；或
    於言詞辯論終結前未聲明異議，基於尊重當事人對傳聞證據
    之處分權，及證據資料愈豐富，愈有助於真實發見之理念，
    且強化言詞辯論主義，使訴訟程序得以順暢進行，上開傳聞
    證據亦均具有證據能力。本案檢察官、被告2人、選任辯護
    人等人於法院審理程序時就本院下列所引用之證據，並未加
    爭執，且本院審酌各該證據作成之形式及取得之方式，均無
    瑕疵、與待證事實具有關聯性等情況，認為適當，且無不法
    取得之情形，應認得為證據，並經原審於98年12月11日、本
    院於100年6月1日審判期日，將上開證據均提示並告以要旨
    ，使檢察官、被告2人、選任辯護人等人有辯論之機會，而
    踐行合法調查證據程序，揆諸前開說明，均具有證據能力，
    合先敘明。
  (八)又傳聞法則乃對於被告以外之人於審判外之言詞或書面陳述
    而為之規範。本案於案發現場監視器錄影光碟內容、被害人
    之身體傷害、死者屍體解剖，係由警方將該案發過程及傷勢
    、解剖情形逐一照像之照片，及被告帶同警方至本案相關地
    點起獲扣案物品拍攝之照片，乃以機械之方式，對於當時狀
    況所為真實之呈現，並非供述證據。且扣案之長短西瓜刀各
    1把、白色上衣1件、空氣槍枝2把、紅色上衣1件、藍色牛仔
    褲1件、鞋子1雙等物，均屬物證，均非供述證據，自均無刑
    事訴訟法第159條第1項規定傳聞法則之適用，至其取得之過
    程及手段亦查無違法或不當之情事，並經法院依法定程序進
    行證據之調查，與本案亦具關連性，依法自得作為證據。
二、被告等人對本案所為之辯解：
  (一)訊據上訴人即被告（下稱被告）莊峻銘固直承於上開時地，
    與陳達志分別持刀砍及告訴人林力群、王嘉豪、被害人廖志
    文，導致其等分別受有如事實欄所載傷勢，被害人廖志文並
    因傷重不治死亡等情不諱。惟矢口否認有何共同故意殺人既
    、未遂等犯行，辯稱：案發當時伊哥哥莊修豪先下車，伊看
    到林力群用胸部撞莊修豪一下，並掏槍出來，伊怕莊修豪會
    被槍擊，且不確定林力群拿什麼槍，怕莊修豪有生命上危險
    ，所以伊才拿刀出來，為了要救莊修豪，伊就從正面從上而
    下砍林力群，伊不知道砍了幾刀（嗣於本院審理時又改稱只
    有砍1刀），那時候好像有砍到他的頭部，所以他有蹲下，
    蹲下後，莊修豪才被放開，那時候莊修豪才跟他搶槍，然後
    換成廖志文朝伊開槍，伊先瞪他，他繼續對伊開槍，伊才拿
    刀砍他，伊追向廖志文的時候，王嘉豪就從伊背後抱住伊，
    伊先用刀子弄開王嘉豪，可能因此有傷害到他，後來伊就往
    廖志文方向追去，他要跑向「夜爵PUB」店，伊就從背後砍
    他1刀，伊看他倒地以後就離開，上開過程發生時，當時陳
    達志在做何事，伊並不清楚，伊並沒有殺人犯意，也沒有與
    陳達志有共同犯意聯絡，係基於防衛莊修豪生命上之危險，
    才持刀砍人，最後砍廖志文左頸部之該刀並非伊砍的云云。
    其辯護人辯護意旨略以：1.依林力群證述，被告莊峻銘並非
    一下車即提刀砍人，雙方尚有互為對談之情形，則依據經驗
    法則研判被告莊峻銘並無殺人之主觀犯意，否則被告莊峻銘
    大可於一下車之第一時間，即猛砍林力群等3人，且本件口
    角之爭原與被告莊峻銘無關，被告莊峻銘當時年僅18歲，並
    非久歷社會染缸之問題份子，故並無故意殺人之動機與惡行
    ；2.被告與陳達志間亦無犯意聯絡，蓋本案係被告莊峻銘與
    陳達志用刀時間有別，難認其等有犯意聯絡；原審雖認被告
    莊峻銘與陳達志係於「恣意亂砍對方時」，形成殺人之犯意
    聯絡與行為分擔，亦屬無稽，蓋被告莊峻銘之所以持刀傷害
    林力群係因為林力群持槍威脅莊修豪，而傷害廖志文則因廖
    志文持空氣槍朝被告莊峻銘射擊而造成，而傷害王嘉豪則因
    王嘉豪抱著被告莊峻銘，被告莊峻銘誤以為王嘉豪此舉係為
    便利廖志文射擊被告莊峻銘，為求自保而傷害到王嘉豪，是
    以從被告莊峻銘使用刀械之情形，並無「恣意」亂砍之情形
    ，且時間僅短短49秒，如何與陳達志形成犯意之聯絡，又將
    如何為行為之分配；3.依證人陳芷蕎之證述內容，廖志文死
    亡係因陳達志砍其左頸部1刀而致死，被告莊峻銘無庸負擔
    廖志文死亡之結果，鑑定人石台平雖稱砍及廖志文左頸部之
    兇器為長西瓜刀，僅屬其個人臆測之詞；4.至被告莊峻銘誤
    認林力群持槍危及其兄長莊修豪之生命、身體，莊修豪受有
    迫切之危害，因而為求防衛莊修豪之生命、身體而以刀傷害
    林力群，此部分應屬誤想防衛，僅該當刑法第284條第1項之
    過失傷害致重傷害罪，傷害王嘉豪部分則僅該當刑法第277
    條第1項之傷害罪，傷害廖志文部分僅該當刑法第277條第1
    項之傷害罪，且被告莊峻銘係因遭廖志文持空氣槍射擊，始
    持刀砍擊，此部分被告莊峻銘係出於正當防衛；5.被告莊峻
    銘係自行到案，顯見其確於犯後有真摯之悔悟並勇於接受制
    裁、節省司法資源，懇請鈞院斟酌刑法第57條各款、第59條
    ，從輕量處被告莊峻銘之刑度等詞。
  (二)訊據被告莊修豪固直承於上開時地遭林力群以槍枝近身接近
    脖子後，莊峻銘並持刀砍及林力群，後其與林力群拉扯該槍
    枝等情不諱。惟亦矢口否認有何共同故意殺人既、未遂等犯
    行，辯稱：案發當時伊係要到現場瞭解排解糾紛，事先並不
    知道莊峻銘、陳達志有帶西瓜刀，到達現場伊下車，沒多久
    林力群就拿槍近身接近伊脖子，大概是說現在是想要怎麼樣
    ，伊說只是想要瞭解一下狀況，伊並不知道伊弟弟莊峻銘去
    車上拿刀，後來莊峻銘朝林力群正面砍他1刀後，伊就與林
    力群開始搶槍，搶了很久，伊與林力群在搶槍時莊峻銘做何
    事伊並不知道，後來伊與林力群搶槍後伊跌到地上，槍枝也
    掉在地上，伊撿起槍枝後就往車子方向跑，伊當時看到莊峻
    銘、陳達志繼續砍人就叫他們不要再砍，趕快離開，事情不
    要再鬧大，伊並無共同殺人之犯意，係害怕林力群所持有之
    槍枝導致其生命身體上有危險，才出手搶槍，係防衛自己權
    利云云。其辯護人辯護意旨略以：1.依案發時駕車之證人盧
    志朋證述，伊沒有看到莊峻銘與陳達志攜帶刀械，車上4人
    雖然有講話，但誰與誰講話伊並不清楚，因為音樂放很大聲
    ，下車後也沒有看到莊峻銘與陳達志拿刀出來，證人莊峻銘
    亦證述莊修豪與盧志朋不知道伊與陳達志有帶刀，證人陳達
    志亦證述其上車才知道莊峻銘有帶刀，上車前伊並不知道，
    足見被告莊修豪確實不知道莊峻銘與陳達志有攜帶西瓜刀之
    事；2.依本案勘驗之監視器畫面可知，案發時間不過短短1
    分鐘，且被告莊修豪均與林力群在拉扯槍枝，突見莊峻銘與
    陳達志持刀砍擊，直至此時被告莊修豪才知道莊峻銘與陳達
    志有攜帶西瓜刀，且被告莊修豪搶下槍枝後，隨即叫莊峻銘
    、陳達志趕快離開，被告莊修豪從頭到尾都以為只是到現場
    協調而已；3.被告莊修豪一下車後，隨即遭林力群以槍抵住
    伊脖子，林力群此部分涉犯刑法恐嚇罪嫌，並經臺灣彰化地
    方法院檢察署檢察官提起公訴（99年度偵字第8206號），被
    告莊修豪隨後與林力群搶槍，實際為防衛自身安全，屬於防
    衛行為等詞。
三、經查：
  (一)告訴人林力群、王嘉豪及被害人廖志文如何遭被告莊峻銘與
    陳達志持刀砍及身體多處，林力群係在與被告莊修豪拉扯無
    殺傷力之空氣槍期間分別遭被告莊峻銘、陳達志持刀砍及等
    情，已據告訴人林力群、王嘉豪於檢察官偵訊、原審審理時
    以證人身分具結證明屬實，核與證人即共犯陳達志、莊峻銘
    、莊修豪、在場人蔡羽婷、陳芷喬所述情節大致相符。茲摘
    要其等筆錄如下：
  1.證人林力群：
  於98年8月24日偵訊時具結證述：「對方來時，他們出去2個
    人來4個人，他們一下車，我與廖志文是面對3個人，王嘉豪
    是跟陳達志站在我們後方面對面，他們下車時，有1個穿黑
    衣的站我後面，他的腰部有藏1把西瓜刀，因為他們一直走
    向我們，我才拿出1把玩具槍想要嚇阻他們，我就拿玩具槍
    抵住某1個人，後來有1個穿黑色衣服的從腰部拿出西瓜刀從
    我頭部批（應係"劈"，下同）下去，從我正面往我的頭部批
    下來，很大力，整個舉起來批下去，有砍到我的頭，再批耳
    朵那邊，他要砍我的頭，再來我用左手去檔，後來胸腔那邊
    也有被砍，背部也被砍，總共被砍7、8刀，之後我就跑往裡
    面求救，背後又被砍1刀，但我不知道是被誰砍的，背部那
    邊我不知道是怎麼砍的。（當時有誰跟你搶槍？）我不知道
    ，我只知道後來我跑進去PUB裡時，槍就不在我手中。（有
    無人跟你拉扯搶槍？）我不知道，因為那時候太亂了。抵著
    我脖子那個（應係「被我抵著脖子的那個」之誤繕）有反抗
    跟我搶槍，沒搶到，後來槍被誰搶我也不知道，我只知道我
    的手被砍整個翻起來，轉身要跑進去背部又中1刀。混亂中
    我有聽到CO2（空氣槍）的聲音，應該是廖志文開槍的。我
    沒有開槍。（被我拿槍抵著脖子的人）要把我的槍枝搶走，
    我們兩個就推來推去，那時我沒注意旁邊有誰，但我是在推
    來推去過程中被砍。就是1個人拿刀砍我，1個人跟我拉扯搶
    槍。（是否因為對方跟你搶槍拉扯導致你無法閃躲？）是。
    當時他們到場4個人一起下車，我看見是莊峻銘腰部上藏1把
    刀，他走向我們這邊，我才會拿出玩具槍嚇阻他們用槍抵住
    莊修豪，莊峻銘就右手拿刀從我頭部由上往下大力砍1刀，
    有流血有砍到我的頭部，有縫很多針，還要做手術，第2刀
    也是由上而下砍我耳朵，還要做1次美容手術，第3刀他要砍
    我的頭，我右手拿槍用左手去擋，肌腱被他砍斷，後來就是
    有拿刀不知道從正面還是背面砍我的肺臟、胸腔，最後1刀
    是我要轉向PUB裡面求救時，背後就被砍1刀長約10幾公分。
    （當時莊峻銘在砍時，誰跟你在旁邊拉扯搶槍？）莊修豪。
    （如果沒有莊修豪在旁邊跟你拉扯搶槍，你是不是就不會被
    砍得那麼嚴重？）是。當初有發出病危通知。」（見98偵62
    85卷第237至240頁）。
  於原審98年12月11日審理時具結證稱：「（提示錄影帶案發
    當日上午3時42分30秒）因為我被砍到頭，所以身體彎下。
    是莊峻銘朝我頭部砍下。因為莊峻銘朝我這邊走過來，我看
    到他腰部有刀，所以我才拿玩具槍指著莊峻銘。陳達志也有
    砍我，當下有流血。我把槍拿出來指向莊修豪。在他們下車
    轉身時我有看到他們帶刀子。是左後方下車的人拿刀，放在
    腰後所以我有看到。我是把槍指著莊修豪後才被砍，是正面
    被砍。但當時我與莊修豪在拉扯，沒有注意何人砍我。與莊
    修豪拉扯過程中，廖志文有開槍。我被砍之後才聽到玩具槍
    開槍的槍聲。蠻多聲的，我不記得有幾聲。我看到他們有帶
    刀，我想我出示玩具槍，他們看到後，就可以嚇阻他們繼續
    向前。當時除了開槍以外，我沒有開口，只是單純拿槍比著
    。我被砍時，王嘉豪、廖志文當時在做什麼我不知道，因為
    當時很混亂。當時我拿槍指向莊修豪時，莊修豪要搶我的玩
    具槍，他朝我這邊拉扯，雙手拉扯，1手握著我手腕，1手抓
    著槍，我是右手拿槍，但左手也有碰到槍。一開始是單手拿
    槍，莊修豪搶槍時，我左手就有碰到槍。（在與莊修豪拉扯
    過程中，是否有與莊修豪互毆、互抱？）莊修豪當時好像有
    拉住我，當時他先從正面拉住我的手。（提示錄影帶案發當
    日上午3時42分40秒）當時，我已經放掉槍，槍枝已經掉在
    地上。我在莊峻銘下車轉身時看到他腰上有刀子，刀子插在
    腰後，夾在褲子裡面。在拉扯前就看到有人帶刀。但他穿何
    衣服則沒有印象。也沒注意第一次何人砍我。（你是否最後
    1個跑入『夜爵PUB』？）當時我是跟著王嘉豪跑入『夜爵PU
    B』，王嘉豪在我前方，我與廖志文要一起跑入『夜爵PUB』
    。在第2個門，我打開門的時候，廖志文沒有跟我一起進來
    ，我以為廖志文會跟我一起進來，但是廖志文沒有進來，最
    後我被送醫上車前，我看到廖志文倒在門口，上車之後我就
    沒有意識了。」（見原審卷第173頁背面至178頁）。
  2.證人王嘉豪：
  於98年8月5日偵訊時具結證述：「我走過去跟陳達志說講話
    ，我跟他說這就誤會講一講就好了，背後我轉頭他們就打起
    來，就一群在打，我就再轉回頭，..就看到陳達志拿1把刀
    由上往下砍，要砍我的頭，我就退步兩步手舉起來，右手舉
    起來在額頭前面抵擋，刀子就砍到我的手，手就斷4條筋，
    整個手都裂開，他砍很大力，我就在那邊閃來閃去，他也衝
    進去林力群、廖志文、莊峻銘、莊修豪人群裡亂砍。我的腰
    可能是被莊峻銘砍的不確定，我也有站在人群裡面被莊峻銘
    砍到。之後我跑出人群，我就看見刀在揮舞，有看到莊峻銘
    與陳達志拿刀揮舞，莊修豪我不確定是否拿刀。我覺得人家
    拿刀情形不對，我就跑進PUB裡，因為我朋友在裡面，第2個
    跑進去的是林力群，廖志文來不及跑進去。衝突中是莊峻銘
    拿刀砍林力群。拿槍的是廖志文與林力群，不知道他們為何
    拿槍，那時候是要跟人家講和，所以我的手都沒拿東西。」
    （見98偵6285卷第210至211頁）。
  於原審98年12月11日審理時具結證稱：「我看到現場持刀有
    2人，就是莊峻銘、陳達志拿刀。（何時看到對方攜帶刀子
    ？）我轉過來就看到後面打起來，我就過去，過去時大家在
    拉扯，那時我就看到有刀子掉在地上。（你看到何人攜帶刀
    子過來？）我看得最清楚的人是莊峻銘，因為他拿刀在我面
    前衝過去追廖志文。我與陳達志講完，林力群就與他們發生
    衝突，陳達志有轉頭回到車上，同一時間我轉頭到後面人群
    中，那時已經發生衝突。我印象中是林力群最先被砍。林力
    群被莊峻銘與陳達志砍，當時莊修豪與林力群拉扯。拉扯過
    程中莊峻銘有無拿刀我不清楚。我衝出人群外，有看到莊峻
    銘與陳達志向林力群方向衝去，莊峻銘又轉頭向廖志文方向
    過去。莊峻銘跑向林力群揮砍後，才又轉向廖志文方向。我
    沒印象莊峻銘是否有再度回到車上。廖志文與林力群有拿空
    氣槍，但他們有無開槍我沒有聽到。」（見原審卷第179頁
    背面至182頁）。
  3.陳達志：
  於98年7月12日偵訊時具結證稱：「是林力群右手拿槍抵著
    莊峻銘的朋友，莊峻銘的朋友搶林力群的槍，莊峻銘此時就
    拿西瓜刀（砍）林力群的身體，由上往下砍，他們那邊的1
    名黑衣男子拿1把槍對莊峻銘開3、4槍，莊峻銘就用左手擋
    著槍口，右手就拿西瓜刀砍該名開槍男子，就是廖志文，開
    槍者就是廖志文。莊峻銘用西瓜刀砍林力群上半身好幾刀，
    但我不知刀數。莊峻銘抓住廖志文的槍後就亂砍，廖志文就
    對莊峻銘一直按扳機，莊峻銘就繼續對廖志文的全身亂砍，
    砍很多刀。我看到莊峻銘被開槍時，我就打開莊峻銘的車門
    找到1把刀，我有拿刀砍廖志文後背。我由上朝下往王嘉豪
    身上揮1刀，他用手擋，就砍到他的手。我看見廖志文對莊
    峻銘開刀（應係開槍），我看到廖志文倒在地上後，我就在
    廖志文的背上補上1刀。我先砍王嘉豪，因為他過去幫廖志
    文要毆打莊峻銘，我要先砍王嘉豪，再砍廖志文。（你們為
    何又回到PUB現場？）帶人及帶西瓜刀是預防若衝突時，要
    打架用的。」（見98偵6285卷第91頁背面至93頁）。
  於原審98年12月11日審理時具結證稱：「林力群先拿槍抵住
    莊修豪，後來就發生扭打，林力群在扭打時，才被莊峻銘砍
    的。我看到已經打起來，而且廖志文把槍拿出來時，我才上
    車拿刀，至於那時候廖志文是否射擊我已經忘記了。我從右
    後方下車、莊峻銘從左後方，莊修豪從右前側，駕駛是盧志
    朋。」（見原審卷第194頁背面至195頁）。
  4.莊峻銘：
  於98年7月14日偵訊時具結證述：「我當時用西瓜刀由上往
    下砍廖志文身體數刀，但是砍到他身體何處我忘記了。王嘉
    豪從我背後抓住我，我用刀子揮他1次，但是砍到他何處，
    我忘記了。一開始是我哥被林力群拿1把槍頂住脖子，我才
    會拿西瓜刀衝過去砍他，我哥則一邊奪下他的手槍。我砍了
    林力群之後，我轉頭看到廖志文在2、3公尺左右旁邊對我開
    槍，我才會衝過去砍他數刀，但是砍了幾刀我忘記了。西瓜
    刀共2支，1長1短，我拿長的西瓜刀，陳達志拿短的，這2把
    西瓜刀都是我的。陳達志跟我一起回家，他在車上等我，我
    上樓去拿刀子，我把刀子拿到車上，他也知道，我有跟他說
    看他要不要一起拿刀子，我們之後一起商討要看現場情形，
    不見得要用到刀子。（你哥有用拳頭毆打對方何人？）我不
    知道，我只知道他有跟林力群動手搶槍。」（見98偵6285卷
    第103至104頁）。
  於98年7月15日偵訊時具結證述：「我看到我哥哥被林力群
    拿槍押住脖子，我才會從車上拿出西瓜刀去砍林力群，砍一
    砍林力群後，我記得砍林力群蠻多刀的，我聽到繃一聲，我
    看到1個人拿槍對我開槍，我才會衝過去砍他，那時候失去
    理智了，我只知道我砍廖志文蠻多刀的，但我不知道我砍哪
    裡，王嘉豪從我後面抱住，我刀子掉在地上，我把他弄開，
    我又把刀撿起來，我轉過去有砍到他身體。那時候很混亂。
    我拿刀砍林力群時，林力群跟我哥哥正在搶槍。我總共砍3
    個人，都胡亂砍，砍很多刀。因為我看我哥哥被槍押著，失
    去理智了。我哥跟林力群搶槍約有1、2分鐘之久。後來槍有
    被我哥搶走。我先看到林力群拿槍對著我哥，我只知道他們
    在拉扯，我就拿刀砍林力群。他們用手拉扯。」（見98偵62
    85卷第113至116頁）。
  於98年7月20日偵訊時具結證稱：「我砍人時就失去理智。
    因為他拿槍押住我哥。（拿刀砍林力群時，莊修豪在作什麼
    ？）他（莊修豪）在跟他（林力群）搶槍拉扯。他們拉扯約
    有1、2分鐘，他拿槍押住我哥，我才從車上拿西瓜刀砍林力
　  群後頸部，當時他們已經在拉扯了。我是正面砍林力群。我
    最後1刀是砍廖志文。我沒有看到林力群開槍，我有看到廖
    志文開槍。我鼻子跟手上的傷都是廖志文對我開槍的。我都
    是隨便亂砍，砍何部位都不知道。2把西瓜刀鋒利。」（見
    98偵6285卷第134至136頁）。
  於98年8月24日偵訊時具結證稱：「我拿刀砍林力群、廖志
    文、王嘉豪時，完全失去理智。（2把西瓜刀當時狀況如何
    ？）都是正常沒有損壞。（西瓜刀砍到有缺口、歪掉，有何
    意見？）沒有意見，我完全失去理智了，我不知道在幹嘛。
    林力群當天沒有開槍，只是壓著我哥，開槍的是廖志文。」
    （見98偵6285卷第241至242頁）。
  於原審98年12月11日審理時具結證稱：「莊修豪下車後走去
    與林力群講話。我看到林力群把槍拿出來，莊修豪與林力群
    在搶搶，莊修豪好像是雙手搶槍。我看到林力群拿刀抵著我
    哥哥，我就上車拿西瓜刀去砍林力群。（提示錄影帶案發當
    日上午3時42分27至29秒監視器畫面）林力群拿槍指著我哥
    哥，我就從車子後側取出西瓜刀，林力群就將槍指著我，我
    看到林力群將槍指著我，我就砍他。（提示錄影帶案發當日
    上午3時42分30秒監視器畫面左方，當時林力群彎下來，是
    否是被你砍？）我是先砍他的。我持刀砍向林力群時，廖志
    文就持槍向我射擊，並射中我鼻子。王嘉豪是從我後面抱住
    我，阻止我砍廖志文，我在那時候才砍到王嘉豪，其他時間
    我並沒有去砍王嘉豪。在砍林力群時，莊修豪沒有抱住林力
    群。」（見原審卷第189頁背面至192頁）。
  5.莊修豪
  於98年7月13日偵訊時具結證述：「一下車就有1位瘦瘦男子
    拿1支槍指著我脖子，另外1個瘦瘦的向我弟弟開槍，我就去
    搶押在我脖子的那支槍，因為我從頭到尾都在跟人家拉扯那
    支槍，有搶一段時間。我到現場時，有看到我弟弟拿1支西
    瓜刀。事後看到。我弟弟有拿刀砍人，陳達志我沒看到他拿
    刀砍人，但有聽說。我的手有被砍到，但不知被誰砍到。據
    了解，死者、傷者有被砍數十刀。因為我一直在搶那支槍，
    砍數十刀我都沒有看到，我自己被砍也不知是被誰砍。（就
    是你搶槍，你弟弟跟你弟弟的朋友拿刀砍拿搶抵著你的人？
    ）是，但我只注意那支槍，沒看到誰砍。」（見98少連偵62
    卷第134至135頁）。
  於98年7月20日偵訊時具結證稱：「（如何抱來抱去？）我
    握住槍，他（林力群）也握住槍，我們2人在搶槍，兩個人
    一直推過來推過去，身體有碰在一起，我拉住槍，他也拉住
    槍，我們手有握在一起。（你倒地幾次？）1次，因為被林
    力群推倒。（你在與林力群扭打抱來抱去時，你弟弟莊峻銘
    持刀一直砍林力群，砍約多少刀？）我自己的印象應該有4
    、5刀。（這過程中，你有無看到你弟弟拿刀砍林力群？）
    我有看到我弟弟拿刀砍他，但砍幾刀不確定。我是直到我弟
    弟拿刀砍林力群時，我才看到弟弟拿刀。衝突時，陳達志跟
    莊峻銘拿刀砍人，砍3個人，他們應該3個人都有砍到，我有
    看到莊峻銘有砍林力群，還有穿黑色衣服瘦瘦拿槍開槍那個
    人，總共2個人。沒有人拿槍打我，也沒有人對我開槍，只
    有拿槍抵住我脖子。（你在拉扯時，莊峻銘拿刀砍林力群，
    砍到何時？）砍到林力群跑進去的時候。（你與林力群拉扯
    、扭打、抱來抱去力道是大或小？）一般拉扯的力氣，算是
    大吧。（為何在與林力群扭打拉扯抱來抱去，看到莊峻銘拿
    刀砍林力群時，為何你還不停止，讓林力群可以躲避莊峻銘
    的砍殺？）因為他拿槍，我怕被他的槍射到，我一直在搶槍
    ，我怕他會射到我，也有看到莊峻銘在旁邊砍林力群，莊峻
    銘是上下砍，刀拿右手砍，是大力。（如果你沒跟林力群扭
    打拉扯，讓莊峻銘在旁砍林力群，林力群就可以閃躲，林力
    群就不會受傷的如此嚴重，有何意見？）因為當時很怕擦槍
    走火，我一定會搶槍。（為何打完時要用左手比一下說『來
    走』〈臺語〉？）因為我想說槍已經搶到，怕愈來愈嚴重。
    」（見98偵6285卷第121至123頁）。
  於98年8月3日偵訊時具結證述：「我與林力群拉扯過程中，
    只有我倒地。拉扯過程中莊峻銘砍他4、5刀。我在搶槍過程
    中，莊峻銘砍林力群4、5刀，在我搶槍過程中莊峻銘砍林力
    群。拿槍有2個人，1個是抵住我脖子，另1個是站在旁邊的
    廖志文，是廖志文開槍。（廖志文開幾槍？）我知道有1槍
    ，因為在搶槍的過程，我沒注意。（總共有幾個人開槍？）
    1個，抵住我脖子那個抵住我時沒有開。林力群從頭到尾都
    沒有開槍。」（見98偵6285卷第204頁）。
  6.蔡羽婷
  於98年7月12日偵訊時具結證稱：「我是陳達志的女朋友，
    陳達志有參與此次毆打，但他們都打成一團。當時他們全部
    打成一團，我拉都拉不開，我不清楚他們砍何部位，就是雙
    方對打。（死者『TAKO』遭何人持西瓜刀砍殺脖子？共幾刀
    ？）遭戴眼鏡的黑衣男子砍的，當時『TAKO』要跑進PUB內
    ，戴眼鏡的黑衣男子就砍『TAKO』的頸部，血就流出來了，
    我看得很清楚，因為『TAKO』當時有回頭看我，當時『TAKO
    』就躺在地上，眼睛看著我。該名戴眼鏡之黑衣男子很瘦，
    正常的頭髮，他的體型跟『俊明』（即莊峻銘）有一點像。
    」（見98偵6285卷第90頁背面至91頁）。
  於98年7月20日偵訊時具結證稱：「（何人砍『TAKO』？穿
    何顏色的衣服？）應該是莊峻銘，穿黑色衣服的『TAKO』要
    跑進去PUB來不及就被莊峻銘砍到頸部，血在我面前噴出來
    ，噴在牆壁上一條線，轉過來看我就倒地，我就趕快進去叫
    他們叫救護車。」（見98偵6285卷第125頁）。
  於國防部中部地方軍事法院99年3月17日審理時具結證稱：
    「因為林力群拿出手槍，莊修豪跑過去搶槍，才會發生衝突
    。（何人拿刀揮砍廖志文？）是莊峻銘拿刀揮砍的。我看到
    莊峻銘從背後砍殺廖志文，廖志文轉過頭倒地，廖志文倒在
    店門口通道階梯處。當時我跑到廖志文身邊，看他翻白眼，
    我便跑進店內叫人幫忙。」（見國防部中部地方軍事法院98
    年度重訴字第1號卷二第33頁背面至34頁背面）。
  7.陳芷蕎：
  於98年7月12日偵訊時具結證稱：「當時雙方是4人對3人，
    我只知道陳達志與該另名男子都有拿西瓜刀，都有砍人，但
    不知道他們砍哪幾個人，另外2人手中有無拿東西我沒注意
    。（陳達志及另同夥男子砍何人？砍何部位？砍幾刀？）當
    時我已驚慌，陳達志與另名男子只做揮砍的動作，他們都從
    頭開始揮砍，之後就胡砍。我記得廖志文的脖子、頭部都有
    被砍，王嘉豪被砍手腕、右邊腰部，林力群頭部、背部、1
    隻手被砍。」（見98偵6285卷第90頁）。
  於98年8月5日偵訊時具結證稱：「剛開始陳達志與王嘉豪在
    講，講一講轉過去林力群就跟其他3個莊修豪、莊峻銘、另
    外1個砍起來。陳達志拿刀砍王嘉豪，他原本要砍頭部，王
    嘉豪用手擋，就砍到王嘉豪的手，很亂一直砍一直砍。陳達
    志與穿黑色衣服的莊峻銘就一直砍一直砍。」（見98偵6285
    卷第211至212頁）。
  於原審98年12月11日審理時具結證稱：「當時陳達志等4人
    到達現場時，只有王嘉豪過去與陳達志講話。後來不知何故
    發生衝突。後方砍起來時，陳達志看到有人拿刀砍起來，就
    到車上去拿刀。我看到陳達志與1名黑衣服者拿刀。黑衣服
    者就是莊峻銘。」（見原審卷第186頁背面、187頁背面）。
  8.本案案發過程，有卷附案發現場監視錄影光碟乙片可按，而
    該光碟片經本院先後函請內政部警政署刑事警察局、法務部
    調查局進行清晰畫面之解析，各該單位均覆稱因為送鑑光碟
    係4分格畫面，且拍攝現場光線不足、距離較遠、主體比例
    小，致錄影影像模糊不清，且每秒錄影影格格數、影像畫素
    及相關壓縮方式均已固定，故無法再增加畫素使原影像更清
    晰，均表歉難辦理等節，此有內政部警政署刑事警察局99年
    4月9日刑鑑字第0990052647號、法務部調查局99年5月24日
    調科伍字第09900222670號函文各1份附於本院卷一第108頁
    、124頁）可參。惟告訴人林力群、王嘉豪指證述其等被害
    過程，已經原審於審理時，經共犯陳達志、告訴人林力群、
    王嘉豪、證人盧志朋、陳芷蕎等人當庭參與之勘驗過程中，
    經被告2人確認無誤，則有原審勘驗筆錄、現場監視錄影器
    於98年7月12日3時42分26秒至同時43分0秒之翻拍畫面照片
    在卷（見原審卷第115至117、139至158頁）可參。
  9.又告訴人林力群因本案受有頭部外傷、頭皮多處撕裂傷（
    頭顱骨有裂縫）、左耳殼損傷、雙側胸腔穿刺傷、雙側肺臟
    損傷（左胸肋骨3根骨折）、左下腹壁損傷、左上肢撕裂傷
    合併肌腱斷裂等傷害，並出現出血性休克，送財團法人彰化
    基督教醫院（下簡稱彰基）急救時已無血壓，頭皮有3處大
    於10公分傷口，雙側胸腔大於20公分傷口，左前臂有1個大
    於15公分傷口，左手第3、4指約有2x2公分，右腋下部有1個
    大於20公分撕裂傷，98年7月12日當天因生命跡象不穩定，
    評估有生命危險之急，故施予緊急手術處置，行傷口清創神
    經血管肌腱修補手術，經住院治療後，復原約需6個月，其
    中左耳殼損傷與左上肢損失，可能需復健治療等情，有彰基
    出具診斷書1份及該院98年9月23日98彰基醫事字第09809008
    7號函文1份在卷（見98偵6285卷第246至250頁、原審卷第32
    至33頁）可參；告訴人王嘉豪因本案受有右前手臂切割傷
    口併肌腱神經血管受損、右側腰切割傷口等傷害，亦有彰基
    出具之診斷書在卷（見98少連偵62卷第116頁）可參；又
    廖志文受有左頸部銳器創，為銳器砍創，20x6x7公分，切斷
    左頸部淺層及深層肌肉、左頸總動脈、切開左頸總靜脈，深
    達頸椎骨，為致命傷；左側腋窩下方銳器創，為銳器砍創，
    13 x5x5公分，切斷胸壁肌肉層，未進入胸腔；右肩胛部銳
    器創，為銳器砍創，19x5x6公分，切斷背部肌肉層，止於肩
    胛骨；中下背部銳器創，為銳器砍創，13x4x6.5公分，切斷
    背部肌肉層，止於脊椎骨；左下背部銳器創，為銳器砍創，
    14x5 x4公分，止於肌肉層；右前臂手肘外側銳器創，為銳
    器切創，6x2.5x1.5公分；右前臂手腕上方銳器創，為銳器
    切創，8x4x3.5公分；左上臂外側銳器創，為銳器切割，6x6
    x0.5公分；右前臂掌側銳器創，為銳器淺切割，5x1公分；
    左大腿外側銳器創，為銳器砍創，18x6x10公分，止於肌肉
    層；左頦部銳器創，為銳器淺切割，3.6x0.5公分等傷害等
    情，有彰基非病死者司法相驗病歷摘要在卷（見98相504卷
    第33頁）可明。而被害人廖志文因傷重不治死亡，復經檢察
    官督同法醫師相驗明確，製有勘驗筆錄、相驗屍體證明書、
    檢驗報告書及照片在卷（見98相504卷第48、68至76、84頁
    ）可證，經解剖結果，廖志文全身銳器創共有如上所述11處
    ，其中左頸部銳器砍創切斷左側總動脈，為致命傷，死亡原
    因為「甲：低血容性休克，乙：頸部及軀體多數銳器創」，
    亦有法醫解剖鑑定報告書及解剖照片在卷（見原審卷第25至
    30頁）可資佐證。而採自被告莊峻銘所持有長西瓜刀（編號
    E）上之編號E-4棉棒之DNA-STR型別與死者廖志文DNA-STR型
    別相同，該型別在臺灣地區中國人分布機率預估為7.07x10
    （負20次方），採自共犯陳達志所持有短西瓜刀（編號F）
    上之編號F-1棉棒，血跡亦與林力群DNA-STR型別相符，以上
    有內政部警政署刑事警察局鑑驗書1份在卷（見原審卷第88
    至90頁）可參。足見告訴人林力群、王嘉豪、被害人廖志文
    確實因受本案被告莊峻銘持有之長西瓜刀及陳達志持有之短
    西瓜刀砍及，而分別受有如上開嚴重程度不等之傷勢，林力
    群經急救得宜倖免於難，王嘉豪適時以手抵擋始未砍及頭部
    而倖免於難，廖志文則因傷重不治死亡，均堪認定。
  10.至臺灣彰化地方法院檢察署檢驗員賴敏陞出具之檢驗報告書
    ，於該報告書第3頁「局部勘驗」載明被害人廖志文「左頸
    部傷勢係同一創口砍殺2次，有2處競合創傷」，第8頁「屍
    體正面圖」載明被害人廖志文左頸部6X20公分深及頸椎銳器
    傷，近似水平方向競合性2處銳器傷（見98相504卷第70頁背
    面、72頁），與法醫解剖鑑定報告書「鑑定經過」一、之「
    屍體外表檢查」、二「創傷檢查」上載「左頸部銳器創1處
    20x6x7公分」（見原審卷第26頁）雖有不符。惟經鑑定人石
    台平於本院審理時鑑定稱：被害人廖志文左頸部銳器創1處
    20x6x7公分為致命傷，其傷口並非屬單純1刀之梭狀，而係
    呈現有角度的形狀，所以看起來應該是2刀造成而有重疊，
    因為被害人與行為人是動態的、互動的，所謂連續2刀並不
    一定要離開傷口，在拔刀或是被害人直接向他過來，2人互
    動情況下都有可能造成，刀並不一定要離開傷口再為1次砍
    殺動作才會造成如此傷口；又依照片顯示，被害人廖志文左
    頦部有1銳器創3.6x0.5公分之銳器淺切割，可以得知其左頸
    部傷勢，比較水平的傷是刀傷的入口，深及頸椎，比較垂直
    的傷較淺，是刀子離開傷口所造成，最後離開身體時造成左
    頦部之傷勢，所以是1刀造成3個傷口，左頸部所謂2處競合
    傷跟左頦部的淺切傷其實是1刀造成的，順序是水平傷、垂
    直傷、左頦部的傷；以扣案之長、短西瓜刀確實均可以造成
    本案檢驗報告書上所載之傷勢，然因長西瓜刀之刀刃有明顯
    凹陷，可見被害人廖志文左頸部之深達脊椎骨之刀傷應為長
    西瓜刀所造成，而非短西瓜刀造成，因為短西瓜刀之刀刃並
    無明顯凹陷痕等語（見本院卷一第189至190頁背面、193頁
    背面至194頁、卷二第99頁背面、100頁）明確；並對鑑定人
    賴敏陞於本院審理時所為鑑定稱：「依被害人廖志文左頸部
    所呈現之傷口不可能只砍1刀就造成如上傷口，也不可能因
    為第1刀後沒有立即離開身體，所以在被害人與行為人打鬥
    移動之間又造成第2個創傷」（見本院卷一第191頁），則鑑
    定稱：「（依本院所提示之照片，你對於鑑定人賴敏陞剛才
    所表示之見解有無意見？〈提示相驗卷第73頁編號6照片、
    第76頁編號23照片〉）沒有補充。我的看法就是在處理兇殺
    事件時，2刀在同1個地方的機率是很低的，因為2個人有互
    動的關係。除非被害人已經失去行為能力，否則就算砍到頸
    椎血管切斷，他的行為能力也不會馬上喪失，大概還可以有
    30 秒的機會動。另外他也會不自主的動，被砍了以後人會
    往下逃避，會有非自願性的反射動作。所以我不覺得很短時
    間內可以2刀砍在一起。」（見本院卷一第194頁）。稽之在
    場目睹廖志文遭莊峻銘揮砍之證人蔡羽婷，業已明確證述伊
    看到身穿黑色衣服之被告莊峻銘砍及正跑向「夜爵PUB」店
    內之廖志文左頸部最後1刀後才倒地。顯然彼時廖志文仍處
    於尚在動作之狀態下，即便被告莊峻銘揮砍其左頸部1刀後
    迅速抽離，仍可能因雙方互動之際，導致其刀子抽離之方向
    偏移其原先入刀之方向，而形成廖志文「左頸部傷勢係同一
    創口有2處競合創傷」之傷勢。而正因雙方仍屬動作狀態之
    中，被告莊峻銘至準亦不可能朝相同部位砍殺2次而形成2處
    競合創傷，故本院仍認鑑定人石台平於法醫解剖鑑定報告書
    及於本院審理時所為鑑定，與卷內事證較為相符，堪予採信
    ，至鑑定人賴敏陞所持同一創口砍殺2處、2處刀傷係有間隔
    所為鑑定意見，則為本院所不採，附此敘明。
  (二)對被告2人辯解之判斷
  1.被告莊峻銘雖辯稱其無殺人之犯意一節，其辯護人亦提出相
    同之辯護意旨。然殺人與傷害之區別，應以有無殺意、下手
    加害時有無死亡之預見為斷，其受傷之多寡、是否為致命部
    位、下手力道之輕重、使用兇器種類，均足為判斷有無殺意
    之依據（最高法院18年上字第1309號、19年上字第718號判
    例可資參照）。又判斷行為人於行為當時，主觀上是否有殺
    人故意，除應斟酌其使用之兇器種類、攻擊部位、行為時之
    態度外，尚應審究行為人與被害人之關係、衝突之原因、行
    為當時所受之刺激、下手輕重、被害人受傷情形及行為人事
    後態度等各項因素，綜合研判之。
  查本案被告莊峻銘與陳達志所持用之西瓜刀，均為金屬材質
    ，其中長西瓜刀之刀刃長42.5公分、寬4.8公分，刀柄長度
    12公分，重264公克，其中一面刀刃有彎曲，短西瓜刀之刀
    刃長27.5公分、寬4.1公分，刀柄長度12.7公分，重122公克
    ，已經本院當庭調取勘驗無誤，載明於本院99年8月5日準備
    程序筆錄（見本院卷一第149頁背面），並拍攝照片為證（
    見本院卷一第153至163頁）。該等兇器外觀均甚為鋒利，如
    刺以人體頭部或重要臟器部位，即可輕易取人性命，要無疑
    義。
  廖志文、林力群、王嘉豪均分別受有如事實欄所述傷勢，其
    中廖志文傷勢遍及左頸部、左側腋窩、右肩胛部、中下背部
    、左下背部、右前臂手肘、右前臂手腕、左上臂外側、右前
    臂掌側、左大腿外側、左頦部多處，其中左頸部銳器創深達
    頸椎骨，為致命傷，左側腋窩下方銳器創切斷胸部肌肉層，
    右肩胛部銳器創及中下背部銳器創，均切斷背部肌肉層，分
    別止於肩胛骨、脊椎骨；又林力群受傷部位為頭部（頭顱骨
    有裂縫）、左耳殼、雙側胸腔、雙側肺臟（左胸肋骨3根骨
    折）、左下腹壁、左上肢等多處，當日送醫急救時出現出血
    性休克，已無血壓，生命跡象不穩定，評估有生命危險，均
    如前述。且依林力群、王嘉豪、陳芷蕎所述，被告莊峻銘與
    共犯陳達志均從告訴人與被害人之頭部砍下，一直砍一直砍
    ，胡亂砍，而人之頭部乃人體維持意識及生命之重要部位，
    甚為脆弱，林力群、王嘉豪為免其等生命遭受危害，甚至均
    以手阻擋被告莊峻銘與陳達志之不斷攻擊，始導致其等手部
    分別受有左上肢撕裂傷合併肌腱斷裂（林力群）、右前手臂
    切割傷口併肌腱神經血管受損等傷害（王嘉豪），而依原審
    勘驗扣案之監視錄影光碟及所附照片，確實可見被告莊峻銘
    與共犯陳達志不斷持刀揮舞、揮砍人之動作不輟。足見被告
    莊峻銘與共犯陳達志以扣案甚為鋒利之長短西瓜刀，恣意揮
    砍告訴人林力群、廖志文、王嘉豪，於廖志文或王嘉豪出面
    攔阻時，另1人復上前持刀砍及，被告莊峻銘並多次供稱：
    伊當時已經失去理智，胡亂砍等語，並導致廖志文、林力群
    傷勢如此嚴重，林力群、王嘉豪則因及時以手阻擋，始均倖
    免於難，足見被告莊峻銘與陳達志2人下手之重，力道之猛
    ，殺意甚堅，要無可疑。
  被告莊峻銘於本院雖供述：伊看到林力群持槍抵著莊修豪，
    伊為救莊修豪，就持刀從林力群正面由上而下砍及1刀，之
    後就沒有再砍，因為林力群沒有再抵著莊修豪云云（見本院
    卷一第196頁）。然此已與林力群、王嘉豪、陳達志、莊修
    豪前開所述已有不符，亦與被告莊峻銘於98年7月15日偵訊
    時供述：「我記得砍林力群蠻多刀的」一語明顯有別。而扣
    案監視錄影光碟，或因角度、光線、距離等因素，無法清楚
    呈現在場人之一舉一動，實有藉助當時在場之人多方供述而
    得知案發時之全貌，以還原案發當時之場景，應屬可得理解
    之事。被告莊峻銘於本院竟改供述因為監視錄影光碟沒有拍
    攝到伊持刀砍及林力群1刀以後之其餘畫面，而辯稱其只有
    砍1刀後，就沒有繼續砍云云，自為本院所不採。
  故被告莊峻銘否認殺人犯意一節，要無足取。
  2.被告莊峻銘雖辯稱：廖志文左頸部之該刀並非伊砍及，是陳
    達志砍的云云。然：案發時被告莊峻銘係持長西瓜刀，陳達
    志持短西瓜刀犯案，此經被告莊峻銘、陳達志於偵訊、原審
    、本院及國防部中部地方軍事法院歷次審理時，始終供述無
    訛。而在被告莊峻銘犯案用之長西瓜刀上，採得被害人廖志
    文血跡，在陳達志犯案用之短西瓜刀上，則採得告訴人林力
    群血跡，已如前述三、(一)9.。而「一、依刑事警察局於98年
    9月1日取得死者廖志文案之檢體進行之檢驗發現莊峻銘（持
    長刃西瓜刀者）之長刃西瓜刀上沾有之DNA血型與死者廖志
    文之DNA型別相同，依證據法則之路卡原則，支持長刃西瓜
    刀為造成死者廖志文之傷勢，有其相關性。二、依廖志文之
    解剖結果，發現至少有三個砍切傷勢止於骨質，而此類西瓜
    刀為刀刃極薄之刀器，一般在碰觸骨質時，極易造成刀刃鈍
    擊骨質硬物續發刀刃凹陷、扭曲之形狀改變，而莊峻銘所持
    之西瓜刀至少有兩處較大刀刃凹陷扭曲，另有一處較小之凹
    陷痕，故其中較大之凹陷痕，較支持莊峻銘所持之長西瓜刀
    為造成廖志文右頸（應係"左頸"之誤繕）切砍傷並傷及脊椎
    骨之凶器。三、以上有DNA型之符合性及骨質傷勢造成刀刃
    之凹陷性等，均支持莊峻銘所持之長刃西瓜刀，為造成廖志
    文之左頸致命傷勢。即支持廖志文之左頸部致命傷應為莊峻
    銘（持長刃西瓜刀）所砍殺。」有法務部法醫研究所（99）
    醫文字第0991100124號法醫文書審查鑑定書之鑑定研判結果
    在卷（見本院卷二第39至41頁）可明。鑑定人石台平於本院
    審理時亦鑑定稱：「（經提示扣案之長短西瓜刀各1把，問
    ：能否判斷哪1把刀有可能造成廖志文左頸部深達頸椎骨之
    傷勢？）長西瓜刀。（你判斷的原因為何？）因為骨質基本
    上是堅硬的東西，所以像這類的薄刀，尤其是刀刃部分更薄
    ，碰到骨質，通常都會留下痕跡，這個短刀的痕跡實在太少
    。（你剛才所述是不是指扣案之短西瓜刀是無法造成廖志文
    左頸部那1刀之傷害？）對，可能性小很多。」（見本院卷
    二第99頁背面、100頁）；與法務部法醫研究所函覆本院稱
    ：因短西瓜刀無明顯刀尖凹陷，而僅有微小刀刃凹陷（僅0.
    2公分乘以0.2公分），故縱使以短西瓜刀行兇似無法傷及脊
    椎骨等意見相同，亦有該所100年2月21日法醫理字第099000
    7239號函文1份在卷（見本院卷二第58頁）可明；亦與證人
    蔡羽婷歷次均堅決證述伊見聞廖志文遭被告莊峻銘持刀砍及
    左頸部1刀後而倒地乙節相符。稽之被告莊峻銘於偵訊時亦
    曾供述：「（提示：蔡羽婷98年7月20日偵訊時當庭書寫衝
    突過程意見書稱『志文』轉頭要跑進PUB裡時，卻來不及，
    被『峻銘』從背後砍到脖子，然後轉身，血噴到牆壁上一條
    線，最後正面倒下，翻白眼，問：有何意見？）沒有意見，
    我最後1刀是砍廖志文。」（見98偵6285卷第135頁）之語。
    以案發時間為凌晨3時許之夜深人靜時刻，光線已然不佳，
    先前復因口角爭執而進行談判，且雙方均多人、復持有刀械
    或槍枝，雙方關係緊張，揮砍鬥毆過程中場面至為混亂，究
    竟係由持長西瓜刀之被告莊峻銘，亦或由持短西瓜刀之陳達
    志砍及被害人廖志文左頸部該刀，雙方固均推諉刑責，在場
    人士亦有不同證述內容（見下述(四)2.），然基於被告不自證
    己罪，及證人於短促、驚慌、混亂之情況下所為記憶難免與
    實情有所差誤，均不難想見，自以經由科學儀器檢驗、比對
    扣案物證之外觀，逐一核對檢視後所得之結果，較具科學實
    證之基礎，而堪予採信。而被告莊峻銘所持有長西瓜刀之刀
    刃（刀尖）處確實有明顯之凹痕，而經鑑定人石台平比對檢
    視結果，確認扣案長西瓜刀中間標示E-1之凹痕即為砍及廖
    志文左頸部該傷口之處（見本院卷二第102頁），顯見最後
    砍及廖志文左頸部1刀致死者即為被告莊峻銘，當無疑義。
    被告莊峻銘否認該最後1刀為其所砍殺，要無可取。
  3.被告莊修豪雖辯以：伊並不知道被告莊峻銘、陳達志有攜帶
    西瓜刀到場，並無殺人犯意云云，被告莊峻銘亦供稱被告莊
    修豪確實不知道其與陳達志有攜帶西瓜刀到場云云。惟：
  本案係因被告莊峻銘與陳達志在「夜爵PUB」店內與王嘉豪
    等人產生口角爭執，先行離開，陳達志女友蔡羽婷嗣電聯陳
    達志，王嘉豪接手電話向陳達志告以要回來把事情講清楚，
    否則林駿宇會如何就不清楚了等語，陳達志接完電話告知被
    告莊峻銘，被告莊峻銘唯恐勢單力薄，遂先返回住處取出扣
    案之長短西瓜刀，前往「海世界釣蝦場」找被告莊修豪，被
    告莊修豪聽取莊峻銘述說爭執始末後，遂要其友人盧志朋駕
    車搭載其等3人前往現場，已經陳達志於偵訊時具結證稱：
    「因為王嘉豪叫我過去和他談判」、「（你們為何又回到PU
    B現場？）帶人及帶西瓜刀是預防若衝突時，要打架用的。
    」等語（見98偵6285卷第91頁背面、92頁背面）明確。被告
    莊修豪、莊峻銘雖供稱只是到現場「協調」看看而已，然果
    僅止於單純協調，被告莊峻銘何故先行返家取出甚為鋒利之
    長短西瓜刀各1把並放在車上攜至現場？足見其此部分辯解
    之不實。
  雖被告莊修豪否認知悉莊峻銘與陳達志攜帶刀械，然被告莊
    峻銘、陳達志係因要與人談判，方先取西瓜刀防身並邀集被
    告莊修豪一同前往現場，被告莊峻銘到達釣蝦場後，並已趨
    前與被告莊修豪有所對話，已經證人陳達志於原審證述明確
    （見原審卷第193頁），基於手足之情，被告莊峻銘必然會
    將爭執之全委據實以告，否則其等如何進行談判？彼時被告
    莊修豪在「海世界釣蝦場」與友人聚會，並非無所事事，果
    僅止於單純協調，何以不另擇他日於調解委員會或派出所、
    分駐所等公正之場所進行，亦可免去激烈之衝突及可能引發
    不必要之傷害，卻要在深更半夜，又係在甫發生嚴重對立衝
    突之現場進行所謂之「協調」，顯與處理一般單純調解事宜
    之經驗法則有重大違背。
  況且，被告莊峻銘係將其家中取出之長短西瓜刀放置於車內
    ，並非後車行李箱內，而陳達志於其被訴殺人案件偵訊審理
    時，不止一次供稱：「（你們4人在車上時有無談論何事？
    ）我們談論到如果對方動手的話，我們就拿車上的武器回擊
    對方。」「我們談論到如果對方動手的話，我們就拿莊峻銘
    所準備的2支西瓜刀和鋁棒回擊對方。」等語（見國防部中
    部地方軍事法院檢察署98偵71卷第2頁、國防部中部地方軍
    事法院98聲羈17卷第22頁背面、98重訴卷一第6頁）明確，
    顯然陳達志與被告2人就持刀與否暨使用之時機均已有共識
    。被告莊峻銘於偵訊時就取刀乙事，亦證述看陳達志要不要
    拿刀子，一起商討後決定看現場情形再決定（見98偵6285卷
    第104頁），亦確實證述與陳達志就取刀之時機已有意思之
    合致。而陳達志於僅被告2人、陳達志、盧志朋共4人在4人
    座之自用小客車內之密閉空間內，再度對被告莊峻銘確認要
    否帶刀及帶刀之時機，被告莊修豪對於莊峻銘、陳達志已攜
    帶西瓜刀之事自當甚為明瞭，且衡諸常情，被告莊修豪陪同
    莊峻銘、陳達志前往「夜爵PUB」與對方王嘉豪等人談判時
    ，當會評估敵我態勢，談判是否順利，暨倘談判破裂，所即
    將面臨之場面衝突能否控制，己方能否憑人數上之優勢地位
    ，或攜帶持以抗衡之武器，藉以防身抵禦，當會進行沙盤推
    演，且被告2人、陳達志均非年幼無知之孩童，對此當無不
    知之理。故陳達志上開關於對方如果動手（意指談判如果破
    裂），則持西瓜刀予以回擊等不利於己之供證述內容，與事
    里、常情接近而堪予採信。而扣案之長短西瓜刀甚為鋒利，
    如刺或揮砍以人體重要部位，均足輕易取人性命，乃為社會
    稍具普通智識者所應有之生活經驗，被告莊修豪於案發時業
    已年滿21歲，復係夥同莊峻銘、陳達志前往案發現場者，對
    此當無不知之理。益徵被告莊修豪與莊峻銘、陳達志於車上
    業已謀議攜帶西瓜刀，並於遇談判破裂之際，即回車上持刀
    予以反擊，3人並形成共同故意殺人之直接犯意聯絡，要臻
    明確。
  被告莊修豪辯稱不知道莊峻銘攜帶兇器、無殺人犯意云云，
    為無可採。被告莊峻銘歷次供證述均稱莊修豪不知道伊有帶
    刀云云，暨陳達志嗣後亦證述莊修豪不知道伊等有帶刀云云
    ，均係迴護被告莊修豪之詞，而為本院所均不採。
  至盧志朋駕車搭載被告2人、陳達志前往現場，其在車上對
    於陳達志與被告2人進行沙盤推演、討論到如遇有衝突時即
    持刀反擊之謀議固不能諉為不知，然其下車後即因事不關己
    ，始終站立於車後方，並未近身接近告訴人林力群、王嘉豪
    或被害人廖志文，亦未對本案被告2人與共犯陳達志共同殺
    人行為有為任何助力行為。雖其坦承見被告莊修豪被林力群
    以槍近身接近脖子時，有撥打電話聯絡友人到場，然實際上
    於衝突之時或其後均未到場，是即便陳達志供述在車上4人
    有上開謀議，亦難認僅單純聽聞之盧志朋亦應負本案共犯或
    幫助犯之責，併此敘明。
  4.被告莊峻銘雖辯以係見莊修豪被告訴人林力群持酷似真槍之
    槍枝抵著脖子，才持刀反擊云云；被告莊修豪亦辯稱：係害
    怕林力群所持之槍枝係真槍射擊，才與其搶槍云云。其2人
    之辯護人雖均提出正當防衛或誤想防衛之辯護意旨。然：
  按刑法規定之正當防衛，係指對於現在不法之侵害，出於防
    衛自己或他人權利之行為而言，此觀刑法第23條前段之規定
    甚明。又行為係主觀與客觀之綜合體，行為人之意思內容，
    自不能無視其存在。因此，正當防衛行為仍需實施防衛行為
    人有對應現在不法侵害之意思始足成立。基於侵害意思而實
    施之侵害行為或無防衛意思之單純侵害行為，均係違法行為
    ，均無成立正當防衛行為之餘地。
  【被告莊峻銘部分】
  (1)依被告莊修豪、莊峻銘供述及告訴人林力群證述，莊修豪下
    車後，遭林力群非善意地以胸部發生推撞，並持槍近身貼近
    莊修豪脖子，被告莊峻銘見狀，隨即取出長西瓜刀，彼時被
    告莊峻銘果真基於防衛莊修豪恐遭林力群持槍射擊，其既得
    以正面對林力群站立，儘可以朝其持槍之手部砍及，使其手
    部不支無力或受傷，趁隙即可輕易奪下其手持槍枝，卻此不
    為，竟從正面採取從頭部由上而下之砍擊方式殺害林力群，
    其後揮砍第1刀後，被告莊修豪隨即展開與林力群爭搶槍枝
    ，復已為被告莊峻銘所得見聞與明知，盧志朋並證述2人從
    頭搶到尾（見原審卷第184頁），被告莊峻銘仍繼續持刀揮
    砍林力群身體各處毫無停歇，顯見被告莊峻銘於持刀砍及林
    力群時，並無防衛意思，而係見其兄莊修豪遭持槍抵住，隨
    即承先前與被告莊修豪、陳達志共謀之殺人犯意，持刀殺害
    林力群，應堪認定。
  (2)又被告莊峻銘砍及林力群在先，廖志文見被告莊峻銘砍及林
    力群之不法侵害行為，為防衛林力群之生命、身體權益，而
    持不具殺傷力之空氣槍（槍枝管制編號：0000000000號，內
    政部警政署刑事警察局98年8月3日刑鑑字第0980102616號鑑
    驗書附於98偵6285卷第271、273頁）對其射擊，被告莊峻銘
    遂持刀改砍廖志文，實難認被告莊峻銘此舉係為排除廖志文
    對其（莊峻銘）現在不法之侵害。稽之廖志文僅持扣案之空
    氣槍射擊其鼻子、身體數發，被告莊峻銘見其鼻子、身體遭
    受擊發，先係瞪他（廖志文），其後才又持刀砍擊（見本院
    卷一第73頁背面），於本院並供稱：廖志文連續射擊，不知
    道射擊幾槍，但其並未到醫院醫治，只有到藥房買藥自行敷
    藥（見本院卷一第149頁），足見其於案發時並未因廖志文
    持空氣槍射擊導致其受有如同一般真槍槍擊後之傷勢，並能
    立即反擊，應可立即得知廖志文當時僅持不具殺傷力之空氣
    槍射擊，有所認識，要屬明確。至王嘉豪見莊峻銘持刀陸續
    砍及林力群、廖志文後，自後抱住莊峻銘以阻止其繼續砍殺
    之現在不法侵害行為，對被告莊峻銘而言猶難認有何不法侵
    害，被告莊峻銘進而持刀砍擊阻止其砍殺行為之王嘉豪，亦
    難認係基於排除現在不法侵害而為。
  【被告莊修豪部分】
  (1)林力群係在與被告莊修豪拉扯槍枝期間，遭被告莊峻銘持刀
    砍及，已經林力群、莊峻銘具結證述在卷。被告莊修豪對此
    亦供述：「（你在與林力群扭打抱來抱去時，你弟弟莊峻銘
    持刀一直砍林力群，砍約多少刀？）我自己的印象應該有4
    、5刀」（見98偵6285卷第121頁）明確。而林力群確係因為
    被告莊修豪搶槍導致其無法反抗或反應能力減少，以致為被
    告莊峻銘砍及，亦經林力群證述明確（見上三、(一)1.述），
    與經驗法則與常情並不相違背。足見被告莊峻銘持刀砍及林
    力群時，因被告莊修豪與林力群拉扯槍枝，確實導致林力群
    反抗能力降低，益見被告莊修豪與林力群搶槍之舉，自是分
    擔傷害行為之一部（最高法院28年上字第3495號判例意旨：
    「上訴人於某甲實施殺害某乙之際，扭住某乙之手臂使之無
    法抵禦，即係分擔實施行為之一部，原審論以共同正犯，自
    無違法之可言。」參照）。且被告莊修豪下車隨即遭林力群
    以胸部推撞進而持槍近身接觸其脖子，雙方衝突已然不可避
    免，一觸即發，則被告莊峻銘即刻返回車上取出扣案之長西
    瓜刀砍及林力群，亦承先前與莊峻銘、陳達志共同殺人之謀
    議，進而與林力群互搶槍枝，致使林力群屢遭被告莊峻銘砍
    及，隨後陳達志亦加入持刀揮砍之行列，並導致廖志文傷重
    不治、林力群及王嘉豪均受傷多處，亦無違背其等原先之謀
    議範圍內。
  (2)雖被告莊修豪一下車之際，隨即遭林力群持外觀酷似真槍之
    槍枝近身接觸，在當下危急之際，其固無法正確判斷是否為
    真槍。然「正當防衛必須對於現在不法之侵害始得為之，侵
    害業已過去，即無正當防衛可言。至彼此互毆，又必以一方
    初無傷人之行為，因排除對方不法之侵害而加以還擊，始得
    以正當防衛論。故侵害已過去後之報復行為，與無從分別何
    方為不法侵害之互毆行為，均不得主張防衛權。」（最高法
    院30年上字第1040號判例）。被告莊修豪等人原即攜帶兇器
    到場，並已謀議如果對方動手，則要回車上持刀反擊，其等
    已有為不法侵害之意思在先，並實際攜帶足以輕取人性命之
    長短西瓜刀各1把到場。發生衝突時，林力群在遭莊峻銘持
    刀砍及第1刀後業已曲身彎下，被告莊修豪已脫離遭林力群
    持有槍枝近身貼近其脖子之狀態，而改與林力群拉扯槍枝。
    顯然莊修豪面對林力群持槍抵著之處境，已因被告莊峻銘持
    刀砍擊第1下後予以排除，此亦與原審勘驗監視器光碟之結
    果11、12（見原審卷第116頁）相符。則其後被告莊修豪再
    與林力群爭搶槍枝不斷，任由被告莊峻銘繼續持刀砍及林力
    群，要難再主張正當防衛。
  故被告2人及其辯護人等人所為上開正當防衛之辯解、辯護
    意旨，及被告莊峻銘之辯護人另以誤想防衛之辯護內容，均
    為本院所不採。本案被告2人殺人犯行既均不該當正當防衛
    ，自亦無防衛過當問題，併此敘明。
  5.被告莊峻銘之辯護人雖以被告莊峻銘並無故意殺人之動機，
    替被告莊峻銘提出辯護。惟本案係因陳達志、莊峻銘友人林
    駿宇在「夜爵PUB」與王嘉豪發生口角而引起，莊峻銘與陳
    達志始於離去後復返回，並找莊修豪陪同前往。被告莊峻銘
    、莊修豪、陳達志與林力群、王嘉豪、廖志文等人固非有何
    深仇大恨，然「刑法上之通常殺人與預謀殺人之區別，以其
    殺人行為是否出於深思熟慮之結果為標準，至殺人原因與殺
    人之是否出於預謀，係截然兩事，不可混而為一。故殺人之
    行為，雖在復仇，然殺意如係起於臨時，並非出於預定計劃
    ，仍應論通常殺人罪。」（最高法院23年上字第1981號判例
    意旨參照）。查被告莊峻銘原與被告莊修豪、陳達志有共同
    殺人之犯意在先，到達案發現場時，被告莊峻銘見莊修豪下
    車後遭告訴人林力群非善意地以胸部撞擊，並持槍近身貼近
    其脖子，其等原先預料之「對方如果先動手」之場景業已形
    成，其遂持刀陸續砍及林力群，且於被告莊修豪開始與林力
    群搶槍、廖志文為阻止其續砍林力群而持無殺傷力之空氣槍
    射擊時，莊峻銘明知廖志文所持者僅係無殺傷力之空氣槍，
    對其並不具生命上之急迫危險性，竟轉而持刀砍及廖志文身
    體各處，王嘉豪見狀拉扯莊峻銘避免其繼續砍及、欲加以阻
    止時，莊峻銘亦再轉而持刀砍擊王嘉豪，益見被告莊峻銘對
    於凡阻止其持刀砍人者均下重手而改持刀砍及該人，並分別
    導致廖志文、林力群、王嘉豪分別受有如上傷勢，其殺意之
    堅、下手毫不手軟，益徵其確實有殺人犯意，實已明確。其
    辯護人以被告莊峻銘無殺人之動機乙節，為其辯護，亦非有
    據。
  6.被告莊峻銘之辯護人雖認被告莊峻銘應僅該當過失傷害致重
    傷害罪嫌（廖志文部分）及普通傷害罪嫌（林力群、王嘉豪
    部分）。惟，被害人受有傷害，本係殺人行為所造成之狀態
    ，即殺人行為一旦著手實行，則不論既、未遂與否，被害人
    均會因行為人之行為而受有傷害之結果，而行為人主觀上之
    犯意為何，係以行為之當時加以判斷，是行為人行為時所具
    有之殺人犯意或傷害犯意即無同時存在之餘地。因之，行為
    人行為時主觀上具有殺人之犯意，即不得以未致被害人死亡
    而僅有受傷之結果，轉而認定行為人主觀上為傷害之犯意而
    成立傷害罪。准此，殺人未遂與傷害二者行為間，仍應以行
    為人於行為時之主觀犯意識否具有殺意以為斷，而不得以被
    害人未有死亡之結果，逕以排除行為人具有殺人故意之主觀
    可能性。查被告2人與陳達志具有殺人之犯意聯絡，已如前
    述，被告莊峻銘辯護人所指針對廖志文部分被告莊峻銘出於
    誤想防衛，已無可採；另就殺害林力群、王嘉豪部分，雖幸
    未發生死亡之結果，惟猶不能解於其等殺人犯意之刑責，而
    從輕論以傷害罪責，要堪認定。故被告莊峻銘辯護人此部分
    辯護意旨，亦為本院所不採。
  7.被告2人雖均辯稱其等彼此間，或與陳達志之間，均無共同
    殺人犯意聯絡云云，被告莊峻銘之辯護人亦持相同之辯護意
    旨。惟：「共同實施犯罪行為之人，在合同意思範圍以內，
    各自分擔犯罪行為之一部，相互利用他人之行為，以達其犯
    罪之目的者，即應對於全部所發生之結果，共同負責。」「
    共同正犯間，非僅就其自己實施之行為負其責任，並在犯意
    聯絡之範圍內，對於他共同正犯所實施之行為，亦應共同負
    責，上訴人既持扁擔，邀帶他人共同行毆，即無區別刀傷、
    木器傷而分負責任之理。」最高法院28年上字第3110號、32
    年上字第1905號、34年上字第862號迭著有相同判例意旨可
    資參照。查被告2人與陳達志彼此間原即有殺人之犯意聯絡
    ，被告莊峻銘與陳達志分別持刀揮砍林力群、廖志文、王嘉
    豪之舉動，或屬緊接或互相交錯，而難以強行區隔，地點、
    場景復均同一，雖被告莊修豪僅與林力群拉扯槍枝，未有實
    際持刀或徒手毆打林力群、廖志文、王嘉豪等人，惟其等確
    實有利用對方之行為而達成犯罪之目的，最後並在被告莊修
    豪呼叫離去聲下一同離去現場，其等自應對全部發生之廖志
    文致死、林力群及王嘉豪之傷害結果同負共同正犯之責。至
    其等實際下手、分工程度，充其量僅於量刑時為輕重區別之
    參考（最高法院47年臺上字第1249號判例意旨參照），應屬
    當然，故被告2人此部分辯解亦為本院所不採。
  (四)對被告2人有利部分不足採之處：
  1.林力群雖證述伊看到莊峻銘下車時就有帶刀，所以其才持槍
    抵住莊修豪一節。然此僅林力群唯一之指述，且在場之陳芷
    喬、蔡羽婷、盧志朋等人均未曾證述莊峻銘帶刀下車乙情，
    則林力群此部分指述內容是否可採，尚非無疑。況且，被告
    莊峻銘持有之長西瓜刀係金屬材質，刀刃長42.5公分、寬4.
    8公分，刀柄長度12公分，林力群復指述莊峻銘將該刀放在
    腰部，惟依該刀刃長度、銳利，實亦難認被告莊峻銘可以輕
    易放在腰部，而未為其餘在場人士察覺之理，故其此部分指
    述內容，為本院所不採。
  2.陳芷蕎、林詩喻均證述是被告莊峻銘從廖志文背後砍1刀後
    倒地，陳達志再朝倒地之廖志文左頸部揮砍1刀一節。然此
    部分已與法務部法醫研究所鑑定結果、鑑定人石台平之鑑述
    及蔡羽婷之證述內容均有不符，已如前述。雖蔡羽婷為陳達
    志之女友，陳芷蕎為王嘉豪之乾妹，依常情研判，蔡羽婷之
    立場固有偏頗陳達志之虞，陳芷蕎之證述則較無可能偏頗陳
    達志或莊峻銘之虞。然本案事發突然，場面極為混亂，則在
    場之人，或因各自經歷之不同，或因所在位置之見聞角度不
    同，其就見聞犯罪經過之說詞因而有所差異，事所當然，亦
    為實務上所常見。陳芷蕎與林詩喻雖均證述廖志文左頸部最
    後1刀為共犯陳達志所揮砍，陳芷蕎於偵訊時另具結證稱：
    「..廖志文就正面倒下，陳達志臨走前就上前從廖志文脖子
    砍2刀交叉揮很大力，第1刀是左邊脖子，第2刀是右肩膀。
    」（見98偵6285卷第212頁），於原審仍為相同證述（見原
    審卷第186至188頁），然於國防部中部地方軍事法院審理時
    具結後則證稱：「莊峻銘從背後砍廖志文1刀，莊峻銘要離
    開時，陳達志又在倒地的廖志文側面再砍1刀，我確定我有
    看到陳達志動手揮砍，但我不確定確切位置」，經辯護人主
    詰問以：「妳於彰化地檢98年10月5日偵查筆錄所稱，是否
    屬實？」時，則證稱：「屬實，我親眼看到陳達志的確揮砍
    ，至於所稱2刀部分，是聽林詩喻所述。」（見國防部中部
    地方軍事法院98年度重訴字第1號卷二第35頁）。反觀證人
    林詩喻無論於偵訊或於國防部中部地方軍事法院審理時之歷
    次證述內容，均未曾有如陳芷蕎證述之陳達志有交叉揮砍2
    刀之事實（見98偵6285卷第213頁、國防部中部地方軍事法
    院98年度重訴字第1號卷二第36頁）。既然陳芷蕎偵訊時所
    述見聞陳達志朝廖志文左頸部及右肩膀交叉揮砍2刀一情並
    非其親自見聞，且其所指聽聞自林詩喻者，亦未能證實此情
    ，則其等此部分見聞陳達志揮砍廖志文最後1刀所為之證述
    ，是否屬實，誠屬可疑，且與法醫研究所前揭鑑定結果及鑑
    定人石台平鑑述意見均有不符，自為本院所不採。
  3.至被告莊峻銘所持用之長西瓜刀未能檢出王嘉豪、林力群血
    跡之相關DNA反應，陳達志所持用之短西瓜刀未能檢出王嘉
    豪、廖志文血跡之相關DNA反應一節。惟「DNA型別之鑑定仍
    有一定之盲點，包括凶器有無與被害人接觸，接觸有無沾有
    足夠被害人組織或血跡，縱使兇器有沾血跡或組織有無因再
    繼續砍傷（其他被害人或同一位被害人）之過程、因砍沾衣
    服而再被抹掉、有無因兇器遭抹拭清洗或清除致DNA型別無
    法驗出之可能結果。故DNA型別之鑑定很準確，但亦有時會
    因證據之多樣性、多把刀、多人受傷及凶嫌與被害人之互動
    性，或因凶器遭清洗等亦會造成DNA鑑識之極限，鑑定人僅
    能就積極證據之存在性進行研判，故除了DNA型別鑑定之證
    據能力外，亦考量實務凶殺過程之陳述及可能相關性與吻合
    度為宜。」此有法務部法醫研究所100年2月21日法醫理字第
    0990007239號函文1份在卷（見本院卷二第57頁）可參。查
    案發後，被告莊峻銘、莊修豪、陳達志隨即攜帶扣案之長短
    西瓜刀逃逸，並由被告莊峻銘將其所有長短西瓜刀各1把，
    分別埋放於彰化縣鹿港鎮山崙里崙尾巷228之1號後方50公尺
    田地裡及彰化市○○里○○路165巷旁空地草叢內，迄98年7
    月14日始帶同警察分別起獲，已經被告莊峻銘供述明確，復
    有取出刀械之照片存卷可稽。則扣案長短西瓜刀既未於案發
    時當場查扣，案發期間復已經被告莊峻銘、陳達志用以砍及
    多位被害人，案發後又經被告莊峻銘放入紙套內，則扣案之
    長短西瓜刀均未能檢出上開被害人血跡之相關DNA反應，自
    難認長西瓜刀非為砍及王嘉豪、林力群，短西瓜刀非為砍及
    王嘉豪、廖志文之行兇工具。至王嘉豪於原審觀看案發監視
    錄影帶後，改證稱：伊以為是陳達志持刀向伊砍及，後觀看
    監視錄影帶後才知道是莊峻銘對伊造成傷害（見原審卷第17
    9頁），然經原審勘驗結果，確實見陳達志持刀朝王嘉豪方
    向趨近，並未有莊峻銘砍及王嘉豪手部之畫面，且案發時場
    面混亂，王嘉豪與陳達志復係於案發前業已熟識之友人，則
    王嘉豪於距離案發期間較為接近之偵訊時所為證述自較接近
    事實，而堪予採信。惟基於共同正犯責任連帶原則，陳達志
    此部分應負之共犯責任並無差異，僅犯案情節有別而已。
  4.鑑定人石台平於本院雖證述扣案之長短西瓜刀均可導致被害
    人廖志文左頸部之傷勢（見本院卷二第99頁），惟經本院調
    取扣案長短西瓜刀再令其辨識，其則可以憑藉2把刀械之外
    觀、凹陷情形，確認係被告莊峻銘所持有之長西瓜刀造成被
    害人廖志文左頸部該處之傷勢。而鑑定人石台平與被告2人
    或陳達志等人間均不相識，並無仇恨，自無庸設詞誣陷或故
    為偏頗何方之理，復已具結擔保其鑑定內容之真實性，所為
    鑑述內容復與法務部法醫研究所函覆本院之結果相符（見本
    院卷二第58頁），自堪採信。是被告莊峻銘之辯護人認上述
    意見乃為鑑定人主觀臆測之詞，亦為本院所不採。
  (五)綜上所述，被告2人均否認其等有殺人犯意所為之辯解，均
    與卷內事證明顯不符，而要無可信。又林力群、王嘉豪、廖
    志文確實因被告2人與共犯陳達志之共同殺人行為，導致其
    等分別受有如上嚴重傷勢，廖志文並因此傷重不治死亡，果
    非被告上開各行止，則林力群、王嘉豪、廖志文當不致受有
    如上嚴重之傷勢及死亡結果之發生，益徵被告2人上開行為
    ，與林力群、王嘉豪所受傷勢及廖志文之死亡間，確實均具
    有相當因果關係至明。本案事證業臻明確，被告2人有共同
    殺人既、未遂等犯行，均堪認定。
四、論罪科刑：
  (一)核被告2人所為，均係犯刑法第271條第1項之殺人既遂罪（
    廖志文部分）及刑法第271條第2項、第1項之殺人未遂罪（
    林力群、王嘉豪部分）。被告2人就前開殺人既、未遂犯行
    與陳達志彼此間，具有犯意聯絡與行為分擔，為共同正犯。
    被告2人共同殺害告訴人林力群、王嘉豪，並未發生死亡之
    結果，為未遂犯。又被告2人係利用同一時地殺害告訴人林
    力群、王嘉豪未遂及殺害被害人廖志文既遂，顯係以1個意
    思決定發為1個行為，而侵害數個不同之法益，具備數個犯
    罪構成要件，成立數個罪名，乃處斷上之1罪（最高法院71
    年臺上字第2837號判例意旨參照），均為想像競合犯，依刑
    法第55條規定從一重之刑法第271條第1項之殺人既遂罪處斷
    。至本件案發後，警方已發覺被告2人涉案並查緝中，雖被
    告2人事後主動投案，尚與刑法第62條之自首規定要件不符
    ，自無減輕其刑之適用，併此敘明。
五、原審認被告莊峻銘犯共同殺人罪證明確，予以論罪科刑，固
    非無見，惟原審未就被告莊峻銘共同殺人部分將被告莊修豪
    論以共犯，及未認定砍及廖志文左頸部致命之1刀為被告莊
    峻銘所為，認定事實均有未洽；本案案發地點「夜爵PUB」
    地址係彰化縣彰化市○○○路588號，原審認定係同市○○
    路○段588號，而有未洽；又被害人廖志文左頸部僅有1處銳
    器創，原審認定係同1創口砍殺2次有2處競合創傷（見原審
    判決書第3頁倒數第5行），同亦未洽。另疏未詳予勾稽卷內
    各項事證，遽為被告莊修豪無罪之諭知，亦有未當。被告莊
    峻銘上訴意旨否認其有共同殺人故意，指摘原判決關於其部
    分為不當，為無理由；至檢察官上訴意旨以被告莊峻銘量刑
    過輕，暨被告莊修豪亦為本案共犯，應負共同殺人罪責等節
    ，均指摘原判決不當，則均為有理由；加以原審判決有如上
    可議之處，自屬無可維持，應由本院將原判決均予撤銷改判
    。爰審酌被告2人均年輕力盛，被告莊峻銘僅因在PUB內與人
    發生口角，不思循正當管道解決，竟起意攜帶隨時足以輕取
    人性命之西瓜刀2把到達現場，被告莊修豪身為被告莊峻銘
    兄長，明知被告莊峻銘僅與人單純口角爭執，並無任何深仇
    大恨，竟亦不知勸阻，反而夥同莊峻銘、陳達志攜帶兇器，
    名為協調，實則談判，遇有衝突一觸即發，隨即持刀予致命
    之反擊，毫無任何法治觀念可言；過程中，被告莊峻銘雖見
    被告莊修豪遭林力群持酷似真槍而無殺傷力之空氣槍近身接
    近，害怕莊修豪生命、身體安全堪虞，而持刀砍及林力群，
    然其後多次揮砍林力群，廖志文見狀欲解林力群之危時，被
    告莊峻銘改持刀對廖志文相向，王嘉豪欲再解危時，被告莊
    峻銘竟又持刀揮砍王嘉豪後，持續對林力群、廖志文砍及，
    並與嗣後持刀加入揮砍行列之陳達志恣意揮砍，過程短暫，
    卻處處可見其等下手之重、用力之猛，如入無人之境，毫不
    手軟，場面兇殘，絲毫未見對人生命、身體之尊重，於王嘉
    豪、林力群、廖志文等人陸續跑回PUB內，欲躲避其等未曾
    間斷之攻擊時，被告莊峻銘猶未善罷干休，竟再度持刀對廖
    志文予以致命之一擊，終至造成廖志文生命永無法回復之重
    大損害，並亦造成告訴人林力群、王嘉豪多處傷勢，林力群
    一度經醫院發出病危通知，導致被害人廖志文家屬、告訴人
    林力群、王嘉豪遺留終身難以抹滅之陰影；至被告莊修豪雖
    未實際持刀下手行兇，然其身為被告莊峻銘之兄長，竟未能
    適時勸阻，反而帶頭，引發持刀鬥毆揮砍，場面無法控制，
    衍生如此死傷嚴重之結果，亦非其不知情、不知會如此嚴重
    等簡單言語所得卸責；稽之被告莊修豪係國中畢業，被告莊
    峻銘係國中畢業等智識程度，家庭經濟狀況為小康，有其等
    警詢筆錄記載（見98少連偵62卷第6頁、98偵6285卷第11頁
    ）可明，經濟狀況並非優渥，本案係因林力群先持無殺傷力
    之空氣槍近身接近被告莊修豪之行止，始引爆雙方之衝突；
    復考以其等年紀、犯案動機、使用工具種類、參與人數多寡
    、被害人數及情節、智識教育程度、社經地位、犯案目的，
    告訴人林力群、王嘉豪所受傷勢非輕，被害人廖志文已亡等
    損害嚴重，迄今尚無法與告訴人等人達成和解等一切情狀，
    分別量處如主文第2項、第3項所示之刑，並分別依刑法第37
    條第1項、第2項之規定，併認被告莊修豪有褫奪公權之必要
    ，分別宣告褫奪公權及期間各如主文第2項、第3項所示。至
    扣案之西瓜刀2把（長短西瓜刀各1把），均為被告2人與陳
    達志共犯本案所用之物，且為被告莊峻銘所有，已經被告莊
    峻銘供述在卷，依刑法第38條第1項第2款規定宣告沒收。至
    其餘扣案槍枝或為告訴人林力群或為被害人廖志文所有，均
    非被告2人或共犯陳達志所有，依法不予沒收；另扣得被告
    莊修豪、共犯陳達志於案發當日所穿著之衣物，亦難認與被
    告2人或共犯陳達志犯本案殺人案件有何直接或間接關連，
    依法均不予宣告沒收。
據上論斷，應依刑事訴訟法第369條第1項前段、第364條、第299
條第1項前段，刑法第28條、第271條第1項、第2項、第1項、第
55條、第37條第1項、第2項、第38條第1項第2款，判決如主文。
本案經檢察官朱介斌到庭執行職務。
中　　華　　民　　國　　100　　年　　6　　月　　15　　日
            刑事第九庭  審判長法  官  江  德  千
                              法  官  莊  深  淵
                              法  官  賴  妙  雲
以上正本證明與原本無異。
如不服本判決應於收受送達後十日內向本院提出上訴書狀，其未
敘述上訴之理由者，並得於提起上訴後十日內向本院補提理由書
（均須按他造當事人之人數附繕本）「切勿逕送上級法院」。
                              書記官  陳  三  軫
中　　華　　民　　國　　100　　年　　6　　月　　15　　日
【附錄論罪科刑法條】
刑法第271條第1項、第2項
殺人者，處死刑、無期徒刑或十年以上有期徒刑。
前項之未遂犯罰之。
臺灣高等法院臺中分院刑事判決　　　　 99年度上訴字第623號
上　訴　人　臺灣彰化地方法院檢察署檢察官
上　訴　人
即　被　告　莊峻銘
選任辯護人　張志隆律師
被　　　告　莊修豪
選任辯護人　許家瑜律師
上列上訴人等因被告等殺人案件，不服臺灣彰化地方法院98年度
重訴字第13號中華民國98年12月30日第一審判決（起訴案號：臺
灣彰化地方法院檢察署98年度少連偵字第62號、98年度偵字第62
85、7386號），提起上訴，本院判決如下：
    主  文
原判決撤銷。
莊峻銘共同殺人，處無期徒刑，褫奪公權終身。扣案之西瓜刀貳
把均沒收之。
莊修豪共同殺人，處有期徒刑拾肆年，褫奪公權柒年。扣案之西
瓜刀貳把均沒收之。
    事  實
一、莊峻銘（身穿黑色長袖上衣，深色長褲）與陳達志（身穿粉
    紅色上衣，案發時為現役軍人，經國防部中部地方軍事法院
    以98年度重訴字第1號判決判處其共同殺人罪處有期徒刑20
    年，嗣經國防部高等軍事法院高雄分院以99年度重訴字第3
    號判決改判處其有期徒刑12年，現上訴於臺灣高等法院中）
    為朋友關係。林力群（身穿紅色上衣，藍色牛仔褲）、王嘉
    豪（身穿白色上衣，藍色褲子）、廖志文（黑色上衣，七分
    長褲）為朋友關係。緣莊峻銘、陳達志及其女友蔡羽婷於民
    國98年7月12日凌晨零時許，一同到位於彰化縣彰化市○○
    ○路588號（起訴書誤繕為金馬路3段588號）之「夜爵PUB」
    店飲酒作樂，直至同日凌晨3時10分許，彼等友人林駿宇在
    上址包廂內與王嘉豪發生口角爭執，王嘉豪回其包廂找林力
    群助勢理論，蔡羽婷見狀上前勸解而遭林力群叫罵，經旁人
    勸阻後始作罷，莊峻銘騎乘機車搭載陳達志離開上址「夜爵
    PUB」，欲返回莊峻銘住處，途中，蔡羽婷撥打行動電話叫
    陳達志返回上址「夜爵PUB」店，隨後王嘉豪接過蔡羽婷之
    行動電話向陳達志陳稱：希望陳達志回上址「夜爵PUB」店
    ，大家把事情說清楚，不然林駿宇會如何就不清楚了等語，
    陳達志唯恐其友人林駿宇遭對方欺侮，將上開情事告知莊峻
    銘，莊峻銘擔憂彼等勢單力薄，2人為求防身壯膽，遂相偕
    返回莊峻銘位於彰化市○○路99巷48弄24號住處樓上，取出
    莊峻銘所有相當鋒利足供兇器使用之長西瓜刀（金屬材質，
    刀刃長42.5公分、寬4.8公分，刀柄長度12公分，重264公克
    ）、短西瓜刀（金屬材質，刀刃長27.5公分、寬4.1公分，
    刀柄長度12.7公分，重122公克）各1把，陳達志則在上址莊
    峻銘住處門口等候，見莊峻銘攜帶上開西瓜刀並擺放在車號
    855-BVD號機車之腳踏墊上，再乘坐莊峻銘所騎機車一同至
    位於彰化市○○路之「海世界釣蝦場」，由莊峻銘告知其兄
    長莊修豪（身穿白色T恤及深藍牛仔褲）發生爭執之始末後
    ，莊修豪遂夥同莊峻銘、陳達志前往上址「夜爵PUB」店欲
    進行談判，莊修豪並找在場友人盧志朋（身穿黑色T恤及黑
    色牛仔褲）擔任司機，駕駛莊修豪所有車牌號碼1011－PD號
    自用小客車，搭載莊峻銘、莊修豪、陳達志共同前往上址「
    夜爵PUB」店，車行至「夜爵PUB」途中，陳達志向莊峻銘提
    起到達現場時是否要帶西瓜刀下車，莊修豪已悉莊峻銘、陳
    達志2人有攜帶長短西瓜刀各1把在車上，且其3人均明知上
    開長短西瓜刀之刀刃鋒利，隨時足以取人性命，而可供作為
    兇器使用，其3人遂謀議到達現場時伺機行事，先進行談判
    ，如果場面無法控制，對方動手時，其等再回車上分持西瓜
    刀予以反擊，因而萌生共同故意殺人之確定故意及犯意聯絡
    。未幾，在場僅聽聞而未參與形成殺人犯意之盧志朋（已經
    臺灣臺中地方法院檢察署檢察官為不起訴處分確定）駕駛前
    述自用小客車搭載莊修豪、莊峻銘、陳達志於同日3時40分
    許抵達上址「夜爵PUB」店時，林力群（前面）、王嘉豪（
    林力群右後方）、廖志文（林力群左後方）3人分站在上址
    「夜爵PUB」前之道路旁，陳達志、莊修豪、莊峻銘依序由
    右後座、右前座、左後座下車往林力群等人方向走去，盧志
    朋則由左前座（即駕駛座）最後下車，因事不關己，即站立
    於車後方，林力群、王嘉豪、廖志文等人則同時向前，兩方
    人馬互相對峙，雙方怒不可抑，一觸即發，林力群當場以胸
    部推撞莊修豪先行挑釁，嗣以右手持外型酷似真槍然實際上
    並無殺傷力之空氣槍（槍枝管制編號0000000000號，鐵製材
    質，重680公克）近身接近莊修豪脖子，莊修豪即刻示意在
    旁之盧志朋撥打電話聯絡不詳姓名年籍之友人到場聲援（惟
    其所聯絡之友人事後亦未到場），莊峻銘見狀，遂依先前與
    莊修豪、陳達志共同故意殺人之確定犯意聯絡，且基於殺人
    之單一犯意，即刻返回車內取出長西瓜刀1把，迅速趨近莊
    修豪身旁後，朝林力群正面頭部由上而下揮砍1刀，林力群
    甚感疼痛基於本能之反應，屈身彎下，莊修豪見林力群已因
    遭莊峻銘持刀砍傷無法再持槍對其有所威脅，已脫離被動地
    遭林力群以酷似真槍近身接近脖子之狀態，亦依前述共同殺
    人之犯意聯絡，隨即展開搶奪林力群手中之槍枝，莊峻銘更
    趁莊修豪與林力群持續搶奪槍枝之際，接續持長西瓜刀由上
    而下劈砍林力群頭部、耳朵、胸腹部等身體重要部位數刀，
    而莊修豪見莊峻銘持刀陸續砍及林力群不輟，猶仍繼續與林
    力群拉扯槍枝，致使林力群無法脫身，期間林力群為防免其
    頭部遭嚴重砍傷而危及其生命安全，即舉起左手抵擋莊峻銘
    砍殺，使林力群之左手腕韌帶因而遭砍斷。同時，廖志文見
    雙方衝突發生，即持其所有填裝B.B彈而無殺傷力之空氣槍
    （槍枝管制編號0000000000號，鐵製材質，重748公克）朝
    莊峻銘鼻子、手掌等部位射擊數顆B.B彈，使莊峻銘鼻子、
    手腕、手掌等部位受有輕微瘀傷，益加激怒莊峻銘而承前開
    故意殺人之單一犯意，持長西瓜刀由上往下砍向廖志文頭部
    、背部及其他身體部位數刀，王嘉豪為阻止莊峻銘砍殺廖志
    文而抱住莊峻銘之身軀，莊峻銘亦承續前開殺人之單一犯意
    ，隨即轉身持該西瓜刀砍王嘉豪腰腹部。同一時間內，陳達
    志看見莊峻銘已持刀亂砍殺林力群等人、莊修豪持續與林力
    群拉扯槍枝不輟，隨即返回上開車輛左後座取出置放車上之
    鋒利短西瓜刀，依前與莊峻銘、莊修豪共同故意殺人之犯意
    聯絡，基於殺人之單一犯意，先持短西瓜刀由上往下或平向
    揮砍林力群頭部及其他身體部位，林力群因此身體不支倒地
    ，其握在手中之上開槍枝掉落在地，再陳達志不分原由及對
    象，轉向劈砍王嘉豪頭部，因王嘉豪舉起右手臂抵擋始未砍
    及頭部而傷及右前手臂，後陳達志再持短西瓜刀向廖志文身
    體揮砍，迄於同日3時42分52秒，廖志文欲躲避莊峻銘、陳
    達志之砍殺，正逃離現場回至上址「夜爵PUB」店之際，莊
    峻銘仍未善罷干休，緊跟在廖志文身後，並接續持長西瓜刀
    奮力朝廖志文左頸部位揮砍致命之1刀，當場廖志文頸部血
    流如注，導致廖志文受有左頸部銳器創20x6x7公分，深達頸
    椎骨，左側腋窩下方銳器創13x5x5公分、右肩胛部銳器創19
    x5x6公分、中下背部銳器創13x4x6.5公分、左下背部銳器創
    14x5x4公分、右前臂手肘外側銳器創6x2.5x1.5公分、右前
    臂手腕上方銳器創8x4x3.5公分、左上臂外側銳器創6x6x0.5
    公分、右前臂掌側銳器創5x1公分、左大腿外側銳器創18x6x
    10公分、左頦部銳器創3.6x 0.5公分等傷害；林力群受有頭
    部外傷、頭皮多處撕裂傷（頭顱骨有裂縫）、左耳殼損傷、
    雙側胸腔穿刺傷、雙側肺臟損傷（左胸肋骨3根骨折）、左
    下腹壁損傷、左上肢撕裂傷合併肌腱斷裂等傷害，並出現出
    血性休克；王嘉豪受有右前手臂切割傷口併肌腱神經血管受
    損、右側腰切割傷口等傷害。莊峻銘、陳達志、莊修豪等人
    行兇後，適莊修豪撿得林力群上開掉落之槍枝，連忙大聲呼
    叫示意莊峻銘、陳達志趕快離開，而由盧志朋駕駛上開自小
    客車搭載莊峻銘、莊修豪、盧志朋等人迅速逃離案發現場。
    俟王嘉豪、林力群、廖志文分經旁人緊急送醫後，廖志文卻
    因低血容性休克、頸部及軀體多數銳器創而死亡（其中左頸
    部銳器砍創左側頸總動脈，為致命傷）；林力群到醫院急診
    時雖因傷勢過重而發生出血性休克已無血壓，所幸立即接受
    緊急傷口縫合與雙側肺葉切除等手術治療後，得以救回一命
    ，倖免發生死亡之結果；王嘉豪則受有右前手臂切割傷口併
    肌腱神經血管受損、右側腰切割傷口等傷害，倖免發生死亡
    之結果。案發後，莊峻銘為躲避警方追緝，於98年7月13日
    下午8、9時許，將其所有長西瓜刀1把（刀刃有2處較大凹陷
    、扭曲）及林力群所有上開空氣槍，均埋放在彰化縣鹿港鎮
    山崙里崙尾巷228之1號後方50公尺田地裡，另將短西瓜刀1
    把，藏匿在彰化市○○里○○路165巷旁空地草叢內，至廖
    志文所使用之空氣槍則於案發當日經廖志文友人張哲維拾起
    後放置「夜爵PUB」包廂內。嗣警方依上址「夜爵PUB」店之
    監視器錄影畫面已發覺莊峻銘等人涉有上開犯行而展開查緝
    ，惟陳達志、莊峻銘、莊修豪分別於98年7月12日、同年月
    13日上午，均主動至彰化縣警察局彰化分局投案。莊修豪並
    帶同警方，於98年7月13日10時許，前往彰化縣彰化市○○
    路360巷27號起獲其當時所穿著之白色沾有血跡之上衣1件；
    另於98年7月14日2時許，由莊峻銘帶同警方到彰化縣鹿港鎮
    崙尾巷228之1後方50公尺田地扣得其所有供殺人用之長西瓜
    刀1把及林力群所有空氣槍（槍枝管制編號0000000000號）1
    支；再於同日上午11時許，莊峻銘再帶同警方至彰化市○○
    里○○路165巷旁空地草叢內起獲其所有供殺人用之短西瓜
    刀1把；並於98年7月14日10時許，張哲維主動將其放置於「
    夜爵PUB」包廂內之廖志文所有空氣槍（槍枝管制編號00000
    00000號）1支攜至彰化縣警察局彰化分局交予警方扣案；此
    外，亦扣得陳達志案發時所穿著粉紅色上衣1件、藍色牛仔
    褲1件、鞋子1雙。
二、案經林力群、王嘉豪及廖志文之父親廖金生訴請彰化縣警察
    局彰化分局報請臺灣彰化地方法院檢察署檢察官偵查起訴。
    理  由
一、證據能力部分：
  (一)按被告以外之人於審判外之言詞或書面陳述，除法律有規定
    者外，不得作為證據，刑事訴訟法第159條第1項定有明文。
    按林力群、王嘉豪、蔡羽婷等人於警詢所為陳述，係被告以
    外之人於審判外之陳述，且無法律規定例外得具有證據能力
    之情，並經被告莊修豪之辯護人、被告莊峻銘之辯護人聲明
    異議（分見原審卷第48頁背面、53頁、本院卷一第78、94頁
    ），依上開規定，自無證據能力
  (二)按刑事被告之詰問權，係指訴訟上被告有在審判庭盤詰證人
    之權利；偵查中檢察官訊問證人，旨在蒐集被告犯罪證據，
    以確認被告嫌疑之有無及內容，與審判中透過當事人之攻防
    ，經由詰問程序調查證人以認定事實之性質及目的有別。偵
    查中辯護人僅有在場權及陳述意見權，此觀刑事訴訟法第24
    5條第2項前段之規定甚明，檢察官訊問證人並無必須傳喚被
    告使其得以在場之規定，同法第248條第1項前段雖規定「如
    被告在場者，被告得親自詰問」，亦僅賦予該在場被告於檢
    察官訊問證人時得親自詰問證人之機會而已，被告如不在場
    ，殊難期有親自詰問之可能。此項未經被告詰問之被告以外
    之人於偵查中向檢察官所為之陳述，依刑事訴訟法第159條
    第1項、第159條之1第2項之規定，除顯有不可信之例外情況
    外，原則上為「法律規定得為證據」之傳聞例外，依其文義
    解釋及立法理由之說明，並無限縮於檢察官在偵查中訊問證
    人之程序，應已給予被告或其辯護人對該證人行使反對詰問
    權者，始有證據能力之可言。為保障被告之反對詰問權，並
    與現行法對傳聞例外所建構之證據容許範圍求其平衡，證人
    在偵查中雖未經被告之詰問，倘被告於審判中已經對該證人
    當庭及先前之陳述進行詰問，即已賦予被告對該證人詰問之
    機會，則該證人於偵查中之陳述即屬完足調查之證據，而得
    作為判斷之依據，此有最高法院97年度臺上字第405 號判決
    意旨可參。是依上開說明可知，在偵查中訊問證人，被告或
    其辯護人對該證人雖未行使反對詰問權，依刑事訴訟法第15
    9條之1第2項之規定，原則上屬於法律規定為有證據能力之
    傳聞證據，於例外顯有不可信之情況，始否定其得為證據，
    亦即，得為證據之被告以外之人於偵查中向檢察官所為之陳
    述，因其陳述未經被告詰問，應認屬於未經合法調查之證據
    ，但非為無證據能力（此亦有最高法院96年度臺上字第4365
    號、96年度臺上字第3923號判決、97年臺上字第356 號判決
    意旨可參）。本案莊峻銘、莊修豪、陳達志、盧志朋、林力
    群、王嘉豪、陳芷蕎、蔡羽婷、林詩喻等人於偵查中之具結
    證述，查無顯有不可信之情況，依上開之說明，具有證據能
    力，且莊峻銘、陳達志、盧志朋、林力群、王嘉豪、陳芷蕎
    於原審，莊峻銘、莊修豪於本院審理時，分別以證人身分具
    結接受詰問，被告2人之對質詰問權之保障亦已獲實踐，至
    蔡羽婷部分，未經被告2人或其等辯護人於審理期間聲請傳
    訊作證，應認屬其等詰問權之不予行使，自應認上開證人於
    偵查中之證述，均有證據能力。
  (三)又按刑事訴訟法第158條之3規定：「證人、鑑定人依法應具
    結而未具結者，其證言或鑑定意見，不得作為證據。」所謂
    「依法應具結而未具結者」，係指檢察官或法官依刑事訴訟
    法第175條之規定，以證人身分傳喚被告以外之人（證人、
    告發人、告訴人、被害人、共犯或共同被告）到庭作證，或
    雖非以證人身分傳喚到庭，而於訊問調查過程中，轉換為證
    人身分為調查時，此時其等供述之身分為證人，則檢察官、
    法官自應依刑事訴訟法第186條有關具結之規定，命證人供
    前或供後具結，其陳述始符合第158條之3之規定，而有證據
    能力。若檢察官或法官非以證人身分傳喚而以告發人、告訴
    人、被害人或共犯、共同被告身分傳喚到庭為訊問時，其身
    分既非證人，即與「依法應具結」之要件不合，縱未命其具
    結，純屬檢察官或法官調查證據職權之適法行使，當無違法
    可言。而前揭不論係本案或他案在檢察官面前作成未經具結
    之陳述筆錄，係屬被告以外之人於偵查中向檢察官所為之陳
    述，本質上屬於傳聞證據，基於保障被告在憲法上之基本訴
    訟權，除該被告以外之人死亡、身心障礙致記憶喪失或無法
    陳述、滯留國外或所在不明而無法傳喚或傳喚不到、或到庭
    後拒絕陳述等情形外，如已經法院傳喚到庭具結而為陳述，
    並經被告之反對詰問，前揭非以證人身分而在檢察官面前未
    經具結之陳述筆錄，除顯有不可信之情況者外，得為證據（
    最高法院96年度臺上字第3527號判決意旨參照）。故共犯陳
    達志於國防部中部地方軍事法院檢察署、國防部中部地方軍
    事法院及國防部高等軍事法院高雄分院審理時所為供述，就
    本案被告2人而言，固屬被告以外之人於審判外之供述，然
    陳達志已經原審於98年12月11日審理時以證人身分具結而為
    證述，並經被告莊修豪、莊峻銘之選任辯護人均對其行主詰
    問，均由檢察官行反詰問，交互詰問完畢被告2人復均表明
    無問題詢問證人（見原審卷第192頁背面至197頁背面），且
    經本院於100年6月1日審判期日，將該等供述證據提示並告
    以要旨，使檢察官、被告2人、選任辯護人等人有辯論之機
    會，而踐行合法調查證據程序，故陳達志上開供述自均有證
    據能力。又「共同被告於偵查中受訊問時，該共同被告就關
    於其他共同被告部分之陳述，不論其係以共同被告身分，抑
    或經轉換為證人經具結所為之陳述，於符合刑事訴訟法第15
    9條之1第2項傳聞例外之規定，均有其證據能力，於法院踐
    行詰問程序後，綜合該被告以外之人全部供述證據，斟酌卷
    內其他調查之證據資料，本於經驗法則及論理法則，作合理
    之比較而為取捨、判斷，此屬實質證據價值之自由判斷問題
    ，要無所謂其證據價值自比審判外之陳述為高之可言」（最
    高法院95年度臺上字第6675號、96年度臺上字第5673號判決
    要旨參照），亦併此陳明。
  (四)按被告以外之人於審判外向法官所為之陳述，得為證據，刑
    事訴訟法第159條之1第1項定有明文。立法理由係認被告以
    外之人之陳述係在法官面前為之，因其任意陳述之信用性已
    受確定保障之情況下所為，自得作為證據。林詩喻、陳芷蕎
    、蔡羽婷於國防部中部地方軍事法院刑事案件具結作證時，
    向法官所為之陳述，係本案被告以外之人於本案審判外向法
    官所為之陳述，揆諸上開規定，自有證據能力。
  (五)復按現行刑事訴訟法關於「鑑定」之規定，除選任自然人充
    當鑑定人外，另設有囑託機關鑑定制度。依同法第198條、
    第208條之規定，不論鑑定人或鑑定機關、團體，固均應由
    法院、審判長、受命法官或檢察官視具體個案之需要而為選
    任、囑託，並依第206條之規定，提出言詞或書面報告，始
    符合同法第159條第1項所定得作為證據之「法律有規定」之
    情形，否則所為之鑑定，仍屬傳聞證據（最高法院96年度臺
    上字第2860、684號判決要旨參照）。本案下述所使用之內
    政部警政署刑事警察局98年8月4日刑鑑字第0980102612號、
    98年8月3日刑鑑字第0980102616號之鑑驗書、臺灣彰化地方
    法院檢察署法醫解剖鑑定報告書、內政部警政署刑事警察局
    98年10月21日刑醫字第0980122651號鑑驗書、法務部法醫研
    究所（99）醫文字第0991100124號法醫文書審查鑑定書等文
    書，為檢察官及法院視具體個案之需要而囑託機關鑑定，鑑
    定機關並提出書面報告，符合刑事訴訟法第198條、第206條
    、第208條之規定，至法務部法醫研究所100年2月21日法醫
    理字第0990007239號函文內容，則屬本院認有疑義之處再請
    該所予以究明，屬其鑑定報告之補充說明，依上開最高法院
    判決意旨，均有證據能力。
  (六)按公務員職務上製作之紀錄文書、證明文書，及從事業務之
    人於業務上或通常業務過程所須製作之紀錄文書、證明文書
    ，除顯有不可信之情況外，得為證據，刑事訴訟法第159條
    之4第1款、第2款定有明文。本案下述所使用之證據，分別
    係屬公務員及從事業務之人於通常業務過程所為之紀錄文書
    ，無預見日後可能會被提供作為證據之偽造動機，且查無其
    他顯然不可信之情況，依上揭條文規定，得作為證據。查卷
    附彰化縣警察局彰化分局扣押筆錄、扣押物品目錄表、林力
    群之診斷證明書、王嘉豪之診斷證明書、林力群之醫院病歷
    資料、彰基非病死者司法相驗病歷摘要、臺灣彰化地方法院
    檢察署檢驗報告書、臺灣彰化地方法院檢察署檢察官勘驗筆
    錄、相驗屍體證明書，分別為公務員職務上、醫師業務上所
    製作之紀錄文書、證明文書，並無證據證明有何「顯不可信
    之情況」，檢察官、被告2人及其等選任辯護人亦均不爭執
    其證據能力，且對本案待證事項具有相當關聯性，依刑事訴
    訟法第159條之4第1款、第2款之規定，應有證據能力。
  (七)按被告以外之人（包括證人、鑑定人、告訴人、被害人及共
    同被告等）於審判外之陳述雖不符刑事訴訟法第159條之1至
    之4等4條之規定，而經當事人於審判程序同意作為證據，法
    院審酌該言詞陳述或書面陳述作成時之情況，認為適當者，
    亦得為證據；當事人、代理人或辯護人於法院調查證據時，
    知有刑事訴訟法第159條第1項不得為證據之情形，而未於言
    詞辯論終結前聲明異議者，視為有前項之同意，同法第159
    條之5定有明文。立法意旨在於傳聞證據未經當事人之反對
    詰問予以核實，原則上先予排除。惟若當事人已放棄反對詰
    問權，於審判程序中表明同意該等傳聞證據可作為證據；或
    於言詞辯論終結前未聲明異議，基於尊重當事人對傳聞證據
    之處分權，及證據資料愈豐富，愈有助於真實發見之理念，
    且強化言詞辯論主義，使訴訟程序得以順暢進行，上開傳聞
    證據亦均具有證據能力。本案檢察官、被告2人、選任辯護
    人等人於法院審理程序時就本院下列所引用之證據，並未加
    爭執，且本院審酌各該證據作成之形式及取得之方式，均無
    瑕疵、與待證事實具有關聯性等情況，認為適當，且無不法
    取得之情形，應認得為證據，並經原審於98年12月11日、本
    院於100年6月1日審判期日，將上開證據均提示並告以要旨
    ，使檢察官、被告2人、選任辯護人等人有辯論之機會，而
    踐行合法調查證據程序，揆諸前開說明，均具有證據能力，
    合先敘明。
  (八)又傳聞法則乃對於被告以外之人於審判外之言詞或書面陳述
    而為之規範。本案於案發現場監視器錄影光碟內容、被害人
    之身體傷害、死者屍體解剖，係由警方將該案發過程及傷勢
    、解剖情形逐一照像之照片，及被告帶同警方至本案相關地
    點起獲扣案物品拍攝之照片，乃以機械之方式，對於當時狀
    況所為真實之呈現，並非供述證據。且扣案之長短西瓜刀各
    1把、白色上衣1件、空氣槍枝2把、紅色上衣1件、藍色牛仔
    褲1件、鞋子1雙等物，均屬物證，均非供述證據，自均無刑
    事訴訟法第159條第1項規定傳聞法則之適用，至其取得之過
    程及手段亦查無違法或不當之情事，並經法院依法定程序進
    行證據之調查，與本案亦具關連性，依法自得作為證據。
二、被告等人對本案所為之辯解：
  (一)訊據上訴人即被告（下稱被告）莊峻銘固直承於上開時地，
    與陳達志分別持刀砍及告訴人林力群、王嘉豪、被害人廖志
    文，導致其等分別受有如事實欄所載傷勢，被害人廖志文並
    因傷重不治死亡等情不諱。惟矢口否認有何共同故意殺人既
    、未遂等犯行，辯稱：案發當時伊哥哥莊修豪先下車，伊看
    到林力群用胸部撞莊修豪一下，並掏槍出來，伊怕莊修豪會
    被槍擊，且不確定林力群拿什麼槍，怕莊修豪有生命上危險
    ，所以伊才拿刀出來，為了要救莊修豪，伊就從正面從上而
    下砍林力群，伊不知道砍了幾刀（嗣於本院審理時又改稱只
    有砍1刀），那時候好像有砍到他的頭部，所以他有蹲下，
    蹲下後，莊修豪才被放開，那時候莊修豪才跟他搶槍，然後
    換成廖志文朝伊開槍，伊先瞪他，他繼續對伊開槍，伊才拿
    刀砍他，伊追向廖志文的時候，王嘉豪就從伊背後抱住伊，
    伊先用刀子弄開王嘉豪，可能因此有傷害到他，後來伊就往
    廖志文方向追去，他要跑向「夜爵PUB」店，伊就從背後砍
    他1刀，伊看他倒地以後就離開，上開過程發生時，當時陳
    達志在做何事，伊並不清楚，伊並沒有殺人犯意，也沒有與
    陳達志有共同犯意聯絡，係基於防衛莊修豪生命上之危險，
    才持刀砍人，最後砍廖志文左頸部之該刀並非伊砍的云云。
    其辯護人辯護意旨略以：1.依林力群證述，被告莊峻銘並非
    一下車即提刀砍人，雙方尚有互為對談之情形，則依據經驗
    法則研判被告莊峻銘並無殺人之主觀犯意，否則被告莊峻銘
    大可於一下車之第一時間，即猛砍林力群等3人，且本件口
    角之爭原與被告莊峻銘無關，被告莊峻銘當時年僅18歲，並
    非久歷社會染缸之問題份子，故並無故意殺人之動機與惡行
    ；2.被告與陳達志間亦無犯意聯絡，蓋本案係被告莊峻銘與
    陳達志用刀時間有別，難認其等有犯意聯絡；原審雖認被告
    莊峻銘與陳達志係於「恣意亂砍對方時」，形成殺人之犯意
    聯絡與行為分擔，亦屬無稽，蓋被告莊峻銘之所以持刀傷害
    林力群係因為林力群持槍威脅莊修豪，而傷害廖志文則因廖
    志文持空氣槍朝被告莊峻銘射擊而造成，而傷害王嘉豪則因
    王嘉豪抱著被告莊峻銘，被告莊峻銘誤以為王嘉豪此舉係為
    便利廖志文射擊被告莊峻銘，為求自保而傷害到王嘉豪，是
    以從被告莊峻銘使用刀械之情形，並無「恣意」亂砍之情形
    ，且時間僅短短49秒，如何與陳達志形成犯意之聯絡，又將
    如何為行為之分配；3.依證人陳芷蕎之證述內容，廖志文死
    亡係因陳達志砍其左頸部1刀而致死，被告莊峻銘無庸負擔
    廖志文死亡之結果，鑑定人石台平雖稱砍及廖志文左頸部之
    兇器為長西瓜刀，僅屬其個人臆測之詞；4.至被告莊峻銘誤
    認林力群持槍危及其兄長莊修豪之生命、身體，莊修豪受有
    迫切之危害，因而為求防衛莊修豪之生命、身體而以刀傷害
    林力群，此部分應屬誤想防衛，僅該當刑法第284條第1項之
    過失傷害致重傷害罪，傷害王嘉豪部分則僅該當刑法第277
    條第1項之傷害罪，傷害廖志文部分僅該當刑法第277條第1
    項之傷害罪，且被告莊峻銘係因遭廖志文持空氣槍射擊，始
    持刀砍擊，此部分被告莊峻銘係出於正當防衛；5.被告莊峻
    銘係自行到案，顯見其確於犯後有真摯之悔悟並勇於接受制
    裁、節省司法資源，懇請鈞院斟酌刑法第57條各款、第59條
    ，從輕量處被告莊峻銘之刑度等詞。
  (二)訊據被告莊修豪固直承於上開時地遭林力群以槍枝近身接近
    脖子後，莊峻銘並持刀砍及林力群，後其與林力群拉扯該槍
    枝等情不諱。惟亦矢口否認有何共同故意殺人既、未遂等犯
    行，辯稱：案發當時伊係要到現場瞭解排解糾紛，事先並不
    知道莊峻銘、陳達志有帶西瓜刀，到達現場伊下車，沒多久
    林力群就拿槍近身接近伊脖子，大概是說現在是想要怎麼樣
    ，伊說只是想要瞭解一下狀況，伊並不知道伊弟弟莊峻銘去
    車上拿刀，後來莊峻銘朝林力群正面砍他1刀後，伊就與林
    力群開始搶槍，搶了很久，伊與林力群在搶槍時莊峻銘做何
    事伊並不知道，後來伊與林力群搶槍後伊跌到地上，槍枝也
    掉在地上，伊撿起槍枝後就往車子方向跑，伊當時看到莊峻
    銘、陳達志繼續砍人就叫他們不要再砍，趕快離開，事情不
    要再鬧大，伊並無共同殺人之犯意，係害怕林力群所持有之
    槍枝導致其生命身體上有危險，才出手搶槍，係防衛自己權
    利云云。其辯護人辯護意旨略以：1.依案發時駕車之證人盧
    志朋證述，伊沒有看到莊峻銘與陳達志攜帶刀械，車上4人
    雖然有講話，但誰與誰講話伊並不清楚，因為音樂放很大聲
    ，下車後也沒有看到莊峻銘與陳達志拿刀出來，證人莊峻銘
    亦證述莊修豪與盧志朋不知道伊與陳達志有帶刀，證人陳達
    志亦證述其上車才知道莊峻銘有帶刀，上車前伊並不知道，
    足見被告莊修豪確實不知道莊峻銘與陳達志有攜帶西瓜刀之
    事；2.依本案勘驗之監視器畫面可知，案發時間不過短短1
    分鐘，且被告莊修豪均與林力群在拉扯槍枝，突見莊峻銘與
    陳達志持刀砍擊，直至此時被告莊修豪才知道莊峻銘與陳達
    志有攜帶西瓜刀，且被告莊修豪搶下槍枝後，隨即叫莊峻銘
    、陳達志趕快離開，被告莊修豪從頭到尾都以為只是到現場
    協調而已；3.被告莊修豪一下車後，隨即遭林力群以槍抵住
    伊脖子，林力群此部分涉犯刑法恐嚇罪嫌，並經臺灣彰化地
    方法院檢察署檢察官提起公訴（99年度偵字第8206號），被
    告莊修豪隨後與林力群搶槍，實際為防衛自身安全，屬於防
    衛行為等詞。
三、經查：
  (一)告訴人林力群、王嘉豪及被害人廖志文如何遭被告莊峻銘與
    陳達志持刀砍及身體多處，林力群係在與被告莊修豪拉扯無
    殺傷力之空氣槍期間分別遭被告莊峻銘、陳達志持刀砍及等
    情，已據告訴人林力群、王嘉豪於檢察官偵訊、原審審理時
    以證人身分具結證明屬實，核與證人即共犯陳達志、莊峻銘
    、莊修豪、在場人蔡羽婷、陳芷喬所述情節大致相符。茲摘
    要其等筆錄如下：
  1.證人林力群：
  於98年8月24日偵訊時具結證述：「對方來時，他們出去2個
    人來4個人，他們一下車，我與廖志文是面對3個人，王嘉豪
    是跟陳達志站在我們後方面對面，他們下車時，有1個穿黑
    衣的站我後面，他的腰部有藏1把西瓜刀，因為他們一直走
    向我們，我才拿出1把玩具槍想要嚇阻他們，我就拿玩具槍
    抵住某1個人，後來有1個穿黑色衣服的從腰部拿出西瓜刀從
    我頭部批（應係"劈"，下同）下去，從我正面往我的頭部批
    下來，很大力，整個舉起來批下去，有砍到我的頭，再批耳
    朵那邊，他要砍我的頭，再來我用左手去檔，後來胸腔那邊
    也有被砍，背部也被砍，總共被砍7、8刀，之後我就跑往裡
    面求救，背後又被砍1刀，但我不知道是被誰砍的，背部那
    邊我不知道是怎麼砍的。（當時有誰跟你搶槍？）我不知道
    ，我只知道後來我跑進去PUB裡時，槍就不在我手中。（有
    無人跟你拉扯搶槍？）我不知道，因為那時候太亂了。抵著
    我脖子那個（應係「被我抵著脖子的那個」之誤繕）有反抗
    跟我搶槍，沒搶到，後來槍被誰搶我也不知道，我只知道我
    的手被砍整個翻起來，轉身要跑進去背部又中1刀。混亂中
    我有聽到CO2（空氣槍）的聲音，應該是廖志文開槍的。我
    沒有開槍。（被我拿槍抵著脖子的人）要把我的槍枝搶走，
    我們兩個就推來推去，那時我沒注意旁邊有誰，但我是在推
    來推去過程中被砍。就是1個人拿刀砍我，1個人跟我拉扯搶
    槍。（是否因為對方跟你搶槍拉扯導致你無法閃躲？）是。
    當時他們到場4個人一起下車，我看見是莊峻銘腰部上藏1把
    刀，他走向我們這邊，我才會拿出玩具槍嚇阻他們用槍抵住
    莊修豪，莊峻銘就右手拿刀從我頭部由上往下大力砍1刀，
    有流血有砍到我的頭部，有縫很多針，還要做手術，第2刀
    也是由上而下砍我耳朵，還要做1次美容手術，第3刀他要砍
    我的頭，我右手拿槍用左手去擋，肌腱被他砍斷，後來就是
    有拿刀不知道從正面還是背面砍我的肺臟、胸腔，最後1刀
    是我要轉向PUB裡面求救時，背後就被砍1刀長約10幾公分。
    （當時莊峻銘在砍時，誰跟你在旁邊拉扯搶槍？）莊修豪。
    （如果沒有莊修豪在旁邊跟你拉扯搶槍，你是不是就不會被
    砍得那麼嚴重？）是。當初有發出病危通知。」（見98偵62
    85卷第237至240頁）。
  於原審98年12月11日審理時具結證稱：「（提示錄影帶案發
    當日上午3時42分30秒）因為我被砍到頭，所以身體彎下。
    是莊峻銘朝我頭部砍下。因為莊峻銘朝我這邊走過來，我看
    到他腰部有刀，所以我才拿玩具槍指著莊峻銘。陳達志也有
    砍我，當下有流血。我把槍拿出來指向莊修豪。在他們下車
    轉身時我有看到他們帶刀子。是左後方下車的人拿刀，放在
    腰後所以我有看到。我是把槍指著莊修豪後才被砍，是正面
    被砍。但當時我與莊修豪在拉扯，沒有注意何人砍我。與莊
    修豪拉扯過程中，廖志文有開槍。我被砍之後才聽到玩具槍
    開槍的槍聲。蠻多聲的，我不記得有幾聲。我看到他們有帶
    刀，我想我出示玩具槍，他們看到後，就可以嚇阻他們繼續
    向前。當時除了開槍以外，我沒有開口，只是單純拿槍比著
    。我被砍時，王嘉豪、廖志文當時在做什麼我不知道，因為
    當時很混亂。當時我拿槍指向莊修豪時，莊修豪要搶我的玩
    具槍，他朝我這邊拉扯，雙手拉扯，1手握著我手腕，1手抓
    著槍，我是右手拿槍，但左手也有碰到槍。一開始是單手拿
    槍，莊修豪搶槍時，我左手就有碰到槍。（在與莊修豪拉扯
    過程中，是否有與莊修豪互毆、互抱？）莊修豪當時好像有
    拉住我，當時他先從正面拉住我的手。（提示錄影帶案發當
    日上午3時42分40秒）當時，我已經放掉槍，槍枝已經掉在
    地上。我在莊峻銘下車轉身時看到他腰上有刀子，刀子插在
    腰後，夾在褲子裡面。在拉扯前就看到有人帶刀。但他穿何
    衣服則沒有印象。也沒注意第一次何人砍我。（你是否最後
    1個跑入『夜爵PUB』？）當時我是跟著王嘉豪跑入『夜爵PU
    B』，王嘉豪在我前方，我與廖志文要一起跑入『夜爵PUB』
    。在第2個門，我打開門的時候，廖志文沒有跟我一起進來
    ，我以為廖志文會跟我一起進來，但是廖志文沒有進來，最
    後我被送醫上車前，我看到廖志文倒在門口，上車之後我就
    沒有意識了。」（見原審卷第173頁背面至178頁）。
  2.證人王嘉豪：
  於98年8月5日偵訊時具結證述：「我走過去跟陳達志說講話
    ，我跟他說這就誤會講一講就好了，背後我轉頭他們就打起
    來，就一群在打，我就再轉回頭，..就看到陳達志拿1把刀
    由上往下砍，要砍我的頭，我就退步兩步手舉起來，右手舉
    起來在額頭前面抵擋，刀子就砍到我的手，手就斷4條筋，
    整個手都裂開，他砍很大力，我就在那邊閃來閃去，他也衝
    進去林力群、廖志文、莊峻銘、莊修豪人群裡亂砍。我的腰
    可能是被莊峻銘砍的不確定，我也有站在人群裡面被莊峻銘
    砍到。之後我跑出人群，我就看見刀在揮舞，有看到莊峻銘
    與陳達志拿刀揮舞，莊修豪我不確定是否拿刀。我覺得人家
    拿刀情形不對，我就跑進PUB裡，因為我朋友在裡面，第2個
    跑進去的是林力群，廖志文來不及跑進去。衝突中是莊峻銘
    拿刀砍林力群。拿槍的是廖志文與林力群，不知道他們為何
    拿槍，那時候是要跟人家講和，所以我的手都沒拿東西。」
    （見98偵6285卷第210至211頁）。
  於原審98年12月11日審理時具結證稱：「我看到現場持刀有
    2人，就是莊峻銘、陳達志拿刀。（何時看到對方攜帶刀子
    ？）我轉過來就看到後面打起來，我就過去，過去時大家在
    拉扯，那時我就看到有刀子掉在地上。（你看到何人攜帶刀
    子過來？）我看得最清楚的人是莊峻銘，因為他拿刀在我面
    前衝過去追廖志文。我與陳達志講完，林力群就與他們發生
    衝突，陳達志有轉頭回到車上，同一時間我轉頭到後面人群
    中，那時已經發生衝突。我印象中是林力群最先被砍。林力
    群被莊峻銘與陳達志砍，當時莊修豪與林力群拉扯。拉扯過
    程中莊峻銘有無拿刀我不清楚。我衝出人群外，有看到莊峻
    銘與陳達志向林力群方向衝去，莊峻銘又轉頭向廖志文方向
    過去。莊峻銘跑向林力群揮砍後，才又轉向廖志文方向。我
    沒印象莊峻銘是否有再度回到車上。廖志文與林力群有拿空
    氣槍，但他們有無開槍我沒有聽到。」（見原審卷第179頁
    背面至182頁）。
  3.陳達志：
  於98年7月12日偵訊時具結證稱：「是林力群右手拿槍抵著
    莊峻銘的朋友，莊峻銘的朋友搶林力群的槍，莊峻銘此時就
    拿西瓜刀（砍）林力群的身體，由上往下砍，他們那邊的1
    名黑衣男子拿1把槍對莊峻銘開3、4槍，莊峻銘就用左手擋
    著槍口，右手就拿西瓜刀砍該名開槍男子，就是廖志文，開
    槍者就是廖志文。莊峻銘用西瓜刀砍林力群上半身好幾刀，
    但我不知刀數。莊峻銘抓住廖志文的槍後就亂砍，廖志文就
    對莊峻銘一直按扳機，莊峻銘就繼續對廖志文的全身亂砍，
    砍很多刀。我看到莊峻銘被開槍時，我就打開莊峻銘的車門
    找到1把刀，我有拿刀砍廖志文後背。我由上朝下往王嘉豪
    身上揮1刀，他用手擋，就砍到他的手。我看見廖志文對莊
    峻銘開刀（應係開槍），我看到廖志文倒在地上後，我就在
    廖志文的背上補上1刀。我先砍王嘉豪，因為他過去幫廖志
    文要毆打莊峻銘，我要先砍王嘉豪，再砍廖志文。（你們為
    何又回到PUB現場？）帶人及帶西瓜刀是預防若衝突時，要
    打架用的。」（見98偵6285卷第91頁背面至93頁）。
  於原審98年12月11日審理時具結證稱：「林力群先拿槍抵住
    莊修豪，後來就發生扭打，林力群在扭打時，才被莊峻銘砍
    的。我看到已經打起來，而且廖志文把槍拿出來時，我才上
    車拿刀，至於那時候廖志文是否射擊我已經忘記了。我從右
    後方下車、莊峻銘從左後方，莊修豪從右前側，駕駛是盧志
    朋。」（見原審卷第194頁背面至195頁）。
  4.莊峻銘：
  於98年7月14日偵訊時具結證述：「我當時用西瓜刀由上往
    下砍廖志文身體數刀，但是砍到他身體何處我忘記了。王嘉
    豪從我背後抓住我，我用刀子揮他1次，但是砍到他何處，
    我忘記了。一開始是我哥被林力群拿1把槍頂住脖子，我才
    會拿西瓜刀衝過去砍他，我哥則一邊奪下他的手槍。我砍了
    林力群之後，我轉頭看到廖志文在2、3公尺左右旁邊對我開
    槍，我才會衝過去砍他數刀，但是砍了幾刀我忘記了。西瓜
    刀共2支，1長1短，我拿長的西瓜刀，陳達志拿短的，這2把
    西瓜刀都是我的。陳達志跟我一起回家，他在車上等我，我
    上樓去拿刀子，我把刀子拿到車上，他也知道，我有跟他說
    看他要不要一起拿刀子，我們之後一起商討要看現場情形，
    不見得要用到刀子。（你哥有用拳頭毆打對方何人？）我不
    知道，我只知道他有跟林力群動手搶槍。」（見98偵6285卷
    第103至104頁）。
  於98年7月15日偵訊時具結證述：「我看到我哥哥被林力群
    拿槍押住脖子，我才會從車上拿出西瓜刀去砍林力群，砍一
    砍林力群後，我記得砍林力群蠻多刀的，我聽到繃一聲，我
    看到1個人拿槍對我開槍，我才會衝過去砍他，那時候失去
    理智了，我只知道我砍廖志文蠻多刀的，但我不知道我砍哪
    裡，王嘉豪從我後面抱住，我刀子掉在地上，我把他弄開，
    我又把刀撿起來，我轉過去有砍到他身體。那時候很混亂。
    我拿刀砍林力群時，林力群跟我哥哥正在搶槍。我總共砍3
    個人，都胡亂砍，砍很多刀。因為我看我哥哥被槍押著，失
    去理智了。我哥跟林力群搶槍約有1、2分鐘之久。後來槍有
    被我哥搶走。我先看到林力群拿槍對著我哥，我只知道他們
    在拉扯，我就拿刀砍林力群。他們用手拉扯。」（見98偵62
    85卷第113至116頁）。
  於98年7月20日偵訊時具結證稱：「我砍人時就失去理智。
    因為他拿槍押住我哥。（拿刀砍林力群時，莊修豪在作什麼
    ？）他（莊修豪）在跟他（林力群）搶槍拉扯。他們拉扯約
    有1、2分鐘，他拿槍押住我哥，我才從車上拿西瓜刀砍林力
    群後頸部，當時他們已經在拉扯了。我是正面砍林力群。我
    最後1刀是砍廖志文。我沒有看到林力群開槍，我有看到廖
    志文開槍。我鼻子跟手上的傷都是廖志文對我開槍的。我都
    是隨便亂砍，砍何部位都不知道。2把西瓜刀鋒利。」（見
    98偵6285卷第134至136頁）。
  於98年8月24日偵訊時具結證稱：「我拿刀砍林力群、廖志
    文、王嘉豪時，完全失去理智。（2把西瓜刀當時狀況如何
    ？）都是正常沒有損壞。（西瓜刀砍到有缺口、歪掉，有何
    意見？）沒有意見，我完全失去理智了，我不知道在幹嘛。
    林力群當天沒有開槍，只是壓著我哥，開槍的是廖志文。」
    （見98偵6285卷第241至242頁）。
  於原審98年12月11日審理時具結證稱：「莊修豪下車後走去
    與林力群講話。我看到林力群把槍拿出來，莊修豪與林力群
    在搶搶，莊修豪好像是雙手搶槍。我看到林力群拿刀抵著我
    哥哥，我就上車拿西瓜刀去砍林力群。（提示錄影帶案發當
    日上午3時42分27至29秒監視器畫面）林力群拿槍指著我哥
    哥，我就從車子後側取出西瓜刀，林力群就將槍指著我，我
    看到林力群將槍指著我，我就砍他。（提示錄影帶案發當日
    上午3時42分30秒監視器畫面左方，當時林力群彎下來，是
    否是被你砍？）我是先砍他的。我持刀砍向林力群時，廖志
    文就持槍向我射擊，並射中我鼻子。王嘉豪是從我後面抱住
    我，阻止我砍廖志文，我在那時候才砍到王嘉豪，其他時間
    我並沒有去砍王嘉豪。在砍林力群時，莊修豪沒有抱住林力
    群。」（見原審卷第189頁背面至192頁）。
  5.莊修豪
  於98年7月13日偵訊時具結證述：「一下車就有1位瘦瘦男子
    拿1支槍指著我脖子，另外1個瘦瘦的向我弟弟開槍，我就去
    搶押在我脖子的那支槍，因為我從頭到尾都在跟人家拉扯那
    支槍，有搶一段時間。我到現場時，有看到我弟弟拿1支西
    瓜刀。事後看到。我弟弟有拿刀砍人，陳達志我沒看到他拿
    刀砍人，但有聽說。我的手有被砍到，但不知被誰砍到。據
    了解，死者、傷者有被砍數十刀。因為我一直在搶那支槍，
    砍數十刀我都沒有看到，我自己被砍也不知是被誰砍。（就
    是你搶槍，你弟弟跟你弟弟的朋友拿刀砍拿搶抵著你的人？
    ）是，但我只注意那支槍，沒看到誰砍。」（見98少連偵62
    卷第134至135頁）。
  於98年7月20日偵訊時具結證稱：「（如何抱來抱去？）我
    握住槍，他（林力群）也握住槍，我們2人在搶槍，兩個人
    一直推過來推過去，身體有碰在一起，我拉住槍，他也拉住
    槍，我們手有握在一起。（你倒地幾次？）1次，因為被林
    力群推倒。（你在與林力群扭打抱來抱去時，你弟弟莊峻銘
    持刀一直砍林力群，砍約多少刀？）我自己的印象應該有4
    、5刀。（這過程中，你有無看到你弟弟拿刀砍林力群？）
    我有看到我弟弟拿刀砍他，但砍幾刀不確定。我是直到我弟
    弟拿刀砍林力群時，我才看到弟弟拿刀。衝突時，陳達志跟
    莊峻銘拿刀砍人，砍3個人，他們應該3個人都有砍到，我有
    看到莊峻銘有砍林力群，還有穿黑色衣服瘦瘦拿槍開槍那個
    人，總共2個人。沒有人拿槍打我，也沒有人對我開槍，只
    有拿槍抵住我脖子。（你在拉扯時，莊峻銘拿刀砍林力群，
    砍到何時？）砍到林力群跑進去的時候。（你與林力群拉扯
    、扭打、抱來抱去力道是大或小？）一般拉扯的力氣，算是
    大吧。（為何在與林力群扭打拉扯抱來抱去，看到莊峻銘拿
    刀砍林力群時，為何你還不停止，讓林力群可以躲避莊峻銘
    的砍殺？）因為他拿槍，我怕被他的槍射到，我一直在搶槍
    ，我怕他會射到我，也有看到莊峻銘在旁邊砍林力群，莊峻
    銘是上下砍，刀拿右手砍，是大力。（如果你沒跟林力群扭
    打拉扯，讓莊峻銘在旁砍林力群，林力群就可以閃躲，林力
    群就不會受傷的如此嚴重，有何意見？）因為當時很怕擦槍
    走火，我一定會搶槍。（為何打完時要用左手比一下說『來
    走』〈臺語〉？）因為我想說槍已經搶到，怕愈來愈嚴重。
    」（見98偵6285卷第121至123頁）。
  於98年8月3日偵訊時具結證述：「我與林力群拉扯過程中，
    只有我倒地。拉扯過程中莊峻銘砍他4、5刀。我在搶槍過程
    中，莊峻銘砍林力群4、5刀，在我搶槍過程中莊峻銘砍林力
    群。拿槍有2個人，1個是抵住我脖子，另1個是站在旁邊的
    廖志文，是廖志文開槍。（廖志文開幾槍？）我知道有1槍
    ，因為在搶槍的過程，我沒注意。（總共有幾個人開槍？）
    1個，抵住我脖子那個抵住我時沒有開。林力群從頭到尾都
    沒有開槍。」（見98偵6285卷第204頁）。
  6.蔡羽婷
  於98年7月12日偵訊時具結證稱：「我是陳達志的女朋友，
    陳達志有參與此次毆打，但他們都打成一團。當時他們全部
    打成一團，我拉都拉不開，我不清楚他們砍何部位，就是雙
    方對打。（死者『TAKO』遭何人持西瓜刀砍殺脖子？共幾刀
    ？）遭戴眼鏡的黑衣男子砍的，當時『TAKO』要跑進PUB內
    ，戴眼鏡的黑衣男子就砍『TAKO』的頸部，血就流出來了，
    我看得很清楚，因為『TAKO』當時有回頭看我，當時『TAKO
    』就躺在地上，眼睛看著我。該名戴眼鏡之黑衣男子很瘦，
    正常的頭髮，他的體型跟『俊明』（即莊峻銘）有一點像。
    」（見98偵6285卷第90頁背面至91頁）。
  於98年7月20日偵訊時具結證稱：「（何人砍『TAKO』？穿
    何顏色的衣服？）應該是莊峻銘，穿黑色衣服的『TAKO』要
    跑進去PUB來不及就被莊峻銘砍到頸部，血在我面前噴出來
    ，噴在牆壁上一條線，轉過來看我就倒地，我就趕快進去叫
    他們叫救護車。」（見98偵6285卷第125頁）。
  於國防部中部地方軍事法院99年3月17日審理時具結證稱：
    「因為林力群拿出手槍，莊修豪跑過去搶槍，才會發生衝突
    。（何人拿刀揮砍廖志文？）是莊峻銘拿刀揮砍的。我看到
    莊峻銘從背後砍殺廖志文，廖志文轉過頭倒地，廖志文倒在
    店門口通道階梯處。當時我跑到廖志文身邊，看他翻白眼，
    我便跑進店內叫人幫忙。」（見國防部中部地方軍事法院98
    年度重訴字第1號卷二第33頁背面至34頁背面）。
  7.陳芷蕎：
  於98年7月12日偵訊時具結證稱：「當時雙方是4人對3人，
    我只知道陳達志與該另名男子都有拿西瓜刀，都有砍人，但
    不知道他們砍哪幾個人，另外2人手中有無拿東西我沒注意
    。（陳達志及另同夥男子砍何人？砍何部位？砍幾刀？）當
    時我已驚慌，陳達志與另名男子只做揮砍的動作，他們都從
    頭開始揮砍，之後就胡砍。我記得廖志文的脖子、頭部都有
    被砍，王嘉豪被砍手腕、右邊腰部，林力群頭部、背部、1
    隻手被砍。」（見98偵6285卷第90頁）。
  於98年8月5日偵訊時具結證稱：「剛開始陳達志與王嘉豪在
    講，講一講轉過去林力群就跟其他3個莊修豪、莊峻銘、另
    外1個砍起來。陳達志拿刀砍王嘉豪，他原本要砍頭部，王
    嘉豪用手擋，就砍到王嘉豪的手，很亂一直砍一直砍。陳達
    志與穿黑色衣服的莊峻銘就一直砍一直砍。」（見98偵6285
    卷第211至212頁）。
  於原審98年12月11日審理時具結證稱：「當時陳達志等4人
    到達現場時，只有王嘉豪過去與陳達志講話。後來不知何故
    發生衝突。後方砍起來時，陳達志看到有人拿刀砍起來，就
    到車上去拿刀。我看到陳達志與1名黑衣服者拿刀。黑衣服
    者就是莊峻銘。」（見原審卷第186頁背面、187頁背面）。
  8.本案案發過程，有卷附案發現場監視錄影光碟乙片可按，而
    該光碟片經本院先後函請內政部警政署刑事警察局、法務部
    調查局進行清晰畫面之解析，各該單位均覆稱因為送鑑光碟
    係4分格畫面，且拍攝現場光線不足、距離較遠、主體比例
    小，致錄影影像模糊不清，且每秒錄影影格格數、影像畫素
    及相關壓縮方式均已固定，故無法再增加畫素使原影像更清
    晰，均表歉難辦理等節，此有內政部警政署刑事警察局99年
    4月9日刑鑑字第0990052647號、法務部調查局99年5月24日
    調科伍字第09900222670號函文各1份附於本院卷一第108頁
    、124頁）可參。惟告訴人林力群、王嘉豪指證述其等被害
    過程，已經原審於審理時，經共犯陳達志、告訴人林力群、
    王嘉豪、證人盧志朋、陳芷蕎等人當庭參與之勘驗過程中，
    經被告2人確認無誤，則有原審勘驗筆錄、現場監視錄影器
    於98年7月12日3時42分26秒至同時43分0秒之翻拍畫面照片
    在卷（見原審卷第115至117、139至158頁）可參。
  9.又告訴人林力群因本案受有頭部外傷、頭皮多處撕裂傷（
    頭顱骨有裂縫）、左耳殼損傷、雙側胸腔穿刺傷、雙側肺臟
    損傷（左胸肋骨3根骨折）、左下腹壁損傷、左上肢撕裂傷
    合併肌腱斷裂等傷害，並出現出血性休克，送財團法人彰化
    基督教醫院（下簡稱彰基）急救時已無血壓，頭皮有3處大
    於10公分傷口，雙側胸腔大於20公分傷口，左前臂有1個大
    於15公分傷口，左手第3、4指約有2x2公分，右腋下部有1個
    大於20公分撕裂傷，98年7月12日當天因生命跡象不穩定，
    評估有生命危險之急，故施予緊急手術處置，行傷口清創神
    經血管肌腱修補手術，經住院治療後，復原約需6個月，其
    中左耳殼損傷與左上肢損失，可能需復健治療等情，有彰基
    出具診斷書1份及該院98年9月23日98彰基醫事字第09809008
    7號函文1份在卷（見98偵6285卷第246至250頁、原審卷第32
    至33頁）可參；告訴人王嘉豪因本案受有右前手臂切割傷
    口併肌腱神經血管受損、右側腰切割傷口等傷害，亦有彰基
    出具之診斷書在卷（見98少連偵62卷第116頁）可參；又
    廖志文受有左頸部銳器創，為銳器砍創，20x6x7公分，切斷
    左頸部淺層及深層肌肉、左頸總動脈、切開左頸總靜脈，深
    達頸椎骨，為致命傷；左側腋窩下方銳器創，為銳器砍創，
    13 x5x5公分，切斷胸壁肌肉層，未進入胸腔；右肩胛部銳
    器創，為銳器砍創，19x5x6公分，切斷背部肌肉層，止於肩
    胛骨；中下背部銳器創，為銳器砍創，13x4x6.5公分，切斷
    背部肌肉層，止於脊椎骨；左下背部銳器創，為銳器砍創，
    14x5 x4公分，止於肌肉層；右前臂手肘外側銳器創，為銳
    器切創，6x2.5x1.5公分；右前臂手腕上方銳器創，為銳器
    切創，8x4x3.5公分；左上臂外側銳器創，為銳器切割，6x6
    x0.5公分；右前臂掌側銳器創，為銳器淺切割，5x1公分；
    左大腿外側銳器創，為銳器砍創，18x6x10公分，止於肌肉
    層；左頦部銳器創，為銳器淺切割，3.6x0.5公分等傷害等
    情，有彰基非病死者司法相驗病歷摘要在卷（見98相504卷
    第33頁）可明。而被害人廖志文因傷重不治死亡，復經檢察
    官督同法醫師相驗明確，製有勘驗筆錄、相驗屍體證明書、
    檢驗報告書及照片在卷（見98相504卷第48、68至76、84頁
    ）可證，經解剖結果，廖志文全身銳器創共有如上所述11處
    ，其中左頸部銳器砍創切斷左側總動脈，為致命傷，死亡原
    因為「甲：低血容性休克，乙：頸部及軀體多數銳器創」，
    亦有法醫解剖鑑定報告書及解剖照片在卷（見原審卷第25至
    30頁）可資佐證。而採自被告莊峻銘所持有長西瓜刀（編號
    E）上之編號E-4棉棒之DNA-STR型別與死者廖志文DNA-STR型
    別相同，該型別在臺灣地區中國人分布機率預估為7.07x10
    （負20次方），採自共犯陳達志所持有短西瓜刀（編號F）
    上之編號F-1棉棒，血跡亦與林力群DNA-STR型別相符，以上
    有內政部警政署刑事警察局鑑驗書1份在卷（見原審卷第88
    至90頁）可參。足見告訴人林力群、王嘉豪、被害人廖志文
    確實因受本案被告莊峻銘持有之長西瓜刀及陳達志持有之短
    西瓜刀砍及，而分別受有如上開嚴重程度不等之傷勢，林力
    群經急救得宜倖免於難，王嘉豪適時以手抵擋始未砍及頭部
    而倖免於難，廖志文則因傷重不治死亡，均堪認定。
  10.至臺灣彰化地方法院檢察署檢驗員賴敏陞出具之檢驗報告書
    ，於該報告書第3頁「局部勘驗」載明被害人廖志文「左頸
    部傷勢係同一創口砍殺2次，有2處競合創傷」，第8頁「屍
    體正面圖」載明被害人廖志文左頸部6X20公分深及頸椎銳器
    傷，近似水平方向競合性2處銳器傷（見98相504卷第70頁背
    面、72頁），與法醫解剖鑑定報告書「鑑定經過」一、之「
    屍體外表檢查」、二「創傷檢查」上載「左頸部銳器創1處
    20x6x7公分」（見原審卷第26頁）雖有不符。惟經鑑定人石
    台平於本院審理時鑑定稱：被害人廖志文左頸部銳器創1處
    20x6x7公分為致命傷，其傷口並非屬單純1刀之梭狀，而係
    呈現有角度的形狀，所以看起來應該是2刀造成而有重疊，
    因為被害人與行為人是動態的、互動的，所謂連續2刀並不
    一定要離開傷口，在拔刀或是被害人直接向他過來，2人互
    動情況下都有可能造成，刀並不一定要離開傷口再為1次砍
    殺動作才會造成如此傷口；又依照片顯示，被害人廖志文左
    頦部有1銳器創3.6x0.5公分之銳器淺切割，可以得知其左頸
    部傷勢，比較水平的傷是刀傷的入口，深及頸椎，比較垂直
    的傷較淺，是刀子離開傷口所造成，最後離開身體時造成左
    頦部之傷勢，所以是1刀造成3個傷口，左頸部所謂2處競合
    傷跟左頦部的淺切傷其實是1刀造成的，順序是水平傷、垂
    直傷、左頦部的傷；以扣案之長、短西瓜刀確實均可以造成
    本案檢驗報告書上所載之傷勢，然因長西瓜刀之刀刃有明顯
    凹陷，可見被害人廖志文左頸部之深達脊椎骨之刀傷應為長
    西瓜刀所造成，而非短西瓜刀造成，因為短西瓜刀之刀刃並
    無明顯凹陷痕等語（見本院卷一第189至190頁背面、193頁
    背面至194頁、卷二第99頁背面、100頁）明確；並對鑑定人
    賴敏陞於本院審理時所為鑑定稱：「依被害人廖志文左頸部
    所呈現之傷口不可能只砍1刀就造成如上傷口，也不可能因
    為第1刀後沒有立即離開身體，所以在被害人與行為人打鬥
    移動之間又造成第2個創傷」（見本院卷一第191頁），則鑑
    定稱：「（依本院所提示之照片，你對於鑑定人賴敏陞剛才
    所表示之見解有無意見？〈提示相驗卷第73頁編號6照片、
    第76頁編號23照片〉）沒有補充。我的看法就是在處理兇殺
    事件時，2刀在同1個地方的機率是很低的，因為2個人有互
    動的關係。除非被害人已經失去行為能力，否則就算砍到頸
    椎血管切斷，他的行為能力也不會馬上喪失，大概還可以有
    30 秒的機會動。另外他也會不自主的動，被砍了以後人會
    往下逃避，會有非自願性的反射動作。所以我不覺得很短時
    間內可以2刀砍在一起。」（見本院卷一第194頁）。稽之在
    場目睹廖志文遭莊峻銘揮砍之證人蔡羽婷，業已明確證述伊
    看到身穿黑色衣服之被告莊峻銘砍及正跑向「夜爵PUB」店
    內之廖志文左頸部最後1刀後才倒地。顯然彼時廖志文仍處
    於尚在動作之狀態下，即便被告莊峻銘揮砍其左頸部1刀後
    迅速抽離，仍可能因雙方互動之際，導致其刀子抽離之方向
    偏移其原先入刀之方向，而形成廖志文「左頸部傷勢係同一
    創口有2處競合創傷」之傷勢。而正因雙方仍屬動作狀態之
    中，被告莊峻銘至準亦不可能朝相同部位砍殺2次而形成2處
    競合創傷，故本院仍認鑑定人石台平於法醫解剖鑑定報告書
    及於本院審理時所為鑑定，與卷內事證較為相符，堪予採信
    ，至鑑定人賴敏陞所持同一創口砍殺2處、2處刀傷係有間隔
    所為鑑定意見，則為本院所不採，附此敘明。
  (二)對被告2人辯解之判斷
  1.被告莊峻銘雖辯稱其無殺人之犯意一節，其辯護人亦提出相
    同之辯護意旨。然殺人與傷害之區別，應以有無殺意、下手
    加害時有無死亡之預見為斷，其受傷之多寡、是否為致命部
    位、下手力道之輕重、使用兇器種類，均足為判斷有無殺意
    之依據（最高法院18年上字第1309號、19年上字第718號判
    例可資參照）。又判斷行為人於行為當時，主觀上是否有殺
    人故意，除應斟酌其使用之兇器種類、攻擊部位、行為時之
    態度外，尚應審究行為人與被害人之關係、衝突之原因、行
    為當時所受之刺激、下手輕重、被害人受傷情形及行為人事
    後態度等各項因素，綜合研判之。
  查本案被告莊峻銘與陳達志所持用之西瓜刀，均為金屬材質
    ，其中長西瓜刀之刀刃長42.5公分、寬4.8公分，刀柄長度
    12公分，重264公克，其中一面刀刃有彎曲，短西瓜刀之刀
    刃長27.5公分、寬4.1公分，刀柄長度12.7公分，重122公克
    ，已經本院當庭調取勘驗無誤，載明於本院99年8月5日準備
    程序筆錄（見本院卷一第149頁背面），並拍攝照片為證（
    見本院卷一第153至163頁）。該等兇器外觀均甚為鋒利，如
    刺以人體頭部或重要臟器部位，即可輕易取人性命，要無疑
    義。
  廖志文、林力群、王嘉豪均分別受有如事實欄所述傷勢，其
    中廖志文傷勢遍及左頸部、左側腋窩、右肩胛部、中下背部
    、左下背部、右前臂手肘、右前臂手腕、左上臂外側、右前
    臂掌側、左大腿外側、左頦部多處，其中左頸部銳器創深達
    頸椎骨，為致命傷，左側腋窩下方銳器創切斷胸部肌肉層，
    右肩胛部銳器創及中下背部銳器創，均切斷背部肌肉層，分
    別止於肩胛骨、脊椎骨；又林力群受傷部位為頭部（頭顱骨
    有裂縫）、左耳殼、雙側胸腔、雙側肺臟（左胸肋骨3根骨
    折）、左下腹壁、左上肢等多處，當日送醫急救時出現出血
    性休克，已無血壓，生命跡象不穩定，評估有生命危險，均
    如前述。且依林力群、王嘉豪、陳芷蕎所述，被告莊峻銘與
    共犯陳達志均從告訴人與被害人之頭部砍下，一直砍一直砍
    ，胡亂砍，而人之頭部乃人體維持意識及生命之重要部位，
    甚為脆弱，林力群、王嘉豪為免其等生命遭受危害，甚至均
    以手阻擋被告莊峻銘與陳達志之不斷攻擊，始導致其等手部
    分別受有左上肢撕裂傷合併肌腱斷裂（林力群）、右前手臂
    切割傷口併肌腱神經血管受損等傷害（王嘉豪），而依原審
    勘驗扣案之監視錄影光碟及所附照片，確實可見被告莊峻銘
    與共犯陳達志不斷持刀揮舞、揮砍人之動作不輟。足見被告
    莊峻銘與共犯陳達志以扣案甚為鋒利之長短西瓜刀，恣意揮
    砍告訴人林力群、廖志文、王嘉豪，於廖志文或王嘉豪出面
    攔阻時，另1人復上前持刀砍及，被告莊峻銘並多次供稱：
    伊當時已經失去理智，胡亂砍等語，並導致廖志文、林力群
    傷勢如此嚴重，林力群、王嘉豪則因及時以手阻擋，始均倖
    免於難，足見被告莊峻銘與陳達志2人下手之重，力道之猛
    ，殺意甚堅，要無可疑。
  被告莊峻銘於本院雖供述：伊看到林力群持槍抵著莊修豪，
    伊為救莊修豪，就持刀從林力群正面由上而下砍及1刀，之
    後就沒有再砍，因為林力群沒有再抵著莊修豪云云（見本院
    卷一第196頁）。然此已與林力群、王嘉豪、陳達志、莊修
    豪前開所述已有不符，亦與被告莊峻銘於98年7月15日偵訊
    時供述：「我記得砍林力群蠻多刀的」一語明顯有別。而扣
    案監視錄影光碟，或因角度、光線、距離等因素，無法清楚
    呈現在場人之一舉一動，實有藉助當時在場之人多方供述而
    得知案發時之全貌，以還原案發當時之場景，應屬可得理解
    之事。被告莊峻銘於本院竟改供述因為監視錄影光碟沒有拍
    攝到伊持刀砍及林力群1刀以後之其餘畫面，而辯稱其只有
    砍1刀後，就沒有繼續砍云云，自為本院所不採。
  故被告莊峻銘否認殺人犯意一節，要無足取。
  2.被告莊峻銘雖辯稱：廖志文左頸部之該刀並非伊砍及，是陳
    達志砍的云云。然：案發時被告莊峻銘係持長西瓜刀，陳達
    志持短西瓜刀犯案，此經被告莊峻銘、陳達志於偵訊、原審
    、本院及國防部中部地方軍事法院歷次審理時，始終供述無
    訛。而在被告莊峻銘犯案用之長西瓜刀上，採得被害人廖志
    文血跡，在陳達志犯案用之短西瓜刀上，則採得告訴人林力
    群血跡，已如前述三、(一)9.。而「一、依刑事警察局於98年
    9月1日取得死者廖志文案之檢體進行之檢驗發現莊峻銘（持
    長刃西瓜刀者）之長刃西瓜刀上沾有之DNA血型與死者廖志
    文之DNA型別相同，依證據法則之路卡原則，支持長刃西瓜
    刀為造成死者廖志文之傷勢，有其相關性。二、依廖志文之
    解剖結果，發現至少有三個砍切傷勢止於骨質，而此類西瓜
    刀為刀刃極薄之刀器，一般在碰觸骨質時，極易造成刀刃鈍
    擊骨質硬物續發刀刃凹陷、扭曲之形狀改變，而莊峻銘所持
    之西瓜刀至少有兩處較大刀刃凹陷扭曲，另有一處較小之凹
    陷痕，故其中較大之凹陷痕，較支持莊峻銘所持之長西瓜刀
    為造成廖志文右頸（應係"左頸"之誤繕）切砍傷並傷及脊椎
    骨之凶器。三、以上有DNA型之符合性及骨質傷勢造成刀刃
    之凹陷性等，均支持莊峻銘所持之長刃西瓜刀，為造成廖志
    文之左頸致命傷勢。即支持廖志文之左頸部致命傷應為莊峻
    銘（持長刃西瓜刀）所砍殺。」有法務部法醫研究所（99）
    醫文字第0991100124號法醫文書審查鑑定書之鑑定研判結果
    在卷（見本院卷二第39至41頁）可明。鑑定人石台平於本院
    審理時亦鑑定稱：「（經提示扣案之長短西瓜刀各1把，問
    ：能否判斷哪1把刀有可能造成廖志文左頸部深達頸椎骨之
    傷勢？）長西瓜刀。（你判斷的原因為何？）因為骨質基本
    上是堅硬的東西，所以像這類的薄刀，尤其是刀刃部分更薄
    ，碰到骨質，通常都會留下痕跡，這個短刀的痕跡實在太少
    。（你剛才所述是不是指扣案之短西瓜刀是無法造成廖志文
    左頸部那1刀之傷害？）對，可能性小很多。」（見本院卷
    二第99頁背面、100頁）；與法務部法醫研究所函覆本院稱
    ：因短西瓜刀無明顯刀尖凹陷，而僅有微小刀刃凹陷（僅0.
    2公分乘以0.2公分），故縱使以短西瓜刀行兇似無法傷及脊
    椎骨等意見相同，亦有該所100年2月21日法醫理字第099000
    7239號函文1份在卷（見本院卷二第58頁）可明；亦與證人
    蔡羽婷歷次均堅決證述伊見聞廖志文遭被告莊峻銘持刀砍及
    左頸部1刀後而倒地乙節相符。稽之被告莊峻銘於偵訊時亦
    曾供述：「（提示：蔡羽婷98年7月20日偵訊時當庭書寫衝
    突過程意見書稱『志文』轉頭要跑進PUB裡時，卻來不及，
    被『峻銘』從背後砍到脖子，然後轉身，血噴到牆壁上一條
    線，最後正面倒下，翻白眼，問：有何意見？）沒有意見，
    我最後1刀是砍廖志文。」（見98偵6285卷第135頁）之語。
    以案發時間為凌晨3時許之夜深人靜時刻，光線已然不佳，
    先前復因口角爭執而進行談判，且雙方均多人、復持有刀械
    或槍枝，雙方關係緊張，揮砍鬥毆過程中場面至為混亂，究
    竟係由持長西瓜刀之被告莊峻銘，亦或由持短西瓜刀之陳達
    志砍及被害人廖志文左頸部該刀，雙方固均推諉刑責，在場
    人士亦有不同證述內容（見下述(四)2.），然基於被告不自證
    己罪，及證人於短促、驚慌、混亂之情況下所為記憶難免與
    實情有所差誤，均不難想見，自以經由科學儀器檢驗、比對
    扣案物證之外觀，逐一核對檢視後所得之結果，較具科學實
    證之基礎，而堪予採信。而被告莊峻銘所持有長西瓜刀之刀
    刃（刀尖）處確實有明顯之凹痕，而經鑑定人石台平比對檢
    視結果，確認扣案長西瓜刀中間標示E-1之凹痕即為砍及廖
    志文左頸部該傷口之處（見本院卷二第102頁），顯見最後
    砍及廖志文左頸部1刀致死者即為被告莊峻銘，當無疑義。
    被告莊峻銘否認該最後1刀為其所砍殺，要無可取。
  3.被告莊修豪雖辯以：伊並不知道被告莊峻銘、陳達志有攜帶
    西瓜刀到場，並無殺人犯意云云，被告莊峻銘亦供稱被告莊
    修豪確實不知道其與陳達志有攜帶西瓜刀到場云云。惟：
  本案係因被告莊峻銘與陳達志在「夜爵PUB」店內與王嘉豪
    等人產生口角爭執，先行離開，陳達志女友蔡羽婷嗣電聯陳
    達志，王嘉豪接手電話向陳達志告以要回來把事情講清楚，
    否則林駿宇會如何就不清楚了等語，陳達志接完電話告知被
    告莊峻銘，被告莊峻銘唯恐勢單力薄，遂先返回住處取出扣
    案之長短西瓜刀，前往「海世界釣蝦場」找被告莊修豪，被
    告莊修豪聽取莊峻銘述說爭執始末後，遂要其友人盧志朋駕
    車搭載其等3人前往現場，已經陳達志於偵訊時具結證稱：
    「因為王嘉豪叫我過去和他談判」、「（你們為何又回到PU
    B現場？）帶人及帶西瓜刀是預防若衝突時，要打架用的。
    」等語（見98偵6285卷第91頁背面、92頁背面）明確。被告
    莊修豪、莊峻銘雖供稱只是到現場「協調」看看而已，然果
    僅止於單純協調，被告莊峻銘何故先行返家取出甚為鋒利之
    長短西瓜刀各1把並放在車上攜至現場？足見其此部分辯解
    之不實。
  雖被告莊修豪否認知悉莊峻銘與陳達志攜帶刀械，然被告莊
    峻銘、陳達志係因要與人談判，方先取西瓜刀防身並邀集被
    告莊修豪一同前往現場，被告莊峻銘到達釣蝦場後，並已趨
    前與被告莊修豪有所對話，已經證人陳達志於原審證述明確
    （見原審卷第193頁），基於手足之情，被告莊峻銘必然會
    將爭執之全委據實以告，否則其等如何進行談判？彼時被告
    莊修豪在「海世界釣蝦場」與友人聚會，並非無所事事，果
    僅止於單純協調，何以不另擇他日於調解委員會或派出所、
    分駐所等公正之場所進行，亦可免去激烈之衝突及可能引發
    不必要之傷害，卻要在深更半夜，又係在甫發生嚴重對立衝
    突之現場進行所謂之「協調」，顯與處理一般單純調解事宜
    之經驗法則有重大違背。
  況且，被告莊峻銘係將其家中取出之長短西瓜刀放置於車內
    ，並非後車行李箱內，而陳達志於其被訴殺人案件偵訊審理
    時，不止一次供稱：「（你們4人在車上時有無談論何事？
    ）我們談論到如果對方動手的話，我們就拿車上的武器回擊
    對方。」「我們談論到如果對方動手的話，我們就拿莊峻銘
    所準備的2支西瓜刀和鋁棒回擊對方。」等語（見國防部中
    部地方軍事法院檢察署98偵71卷第2頁、國防部中部地方軍
    事法院98聲羈17卷第22頁背面、98重訴卷一第6頁）明確，
    顯然陳達志與被告2人就持刀與否暨使用之時機均已有共識
    。被告莊峻銘於偵訊時就取刀乙事，亦證述看陳達志要不要
    拿刀子，一起商討後決定看現場情形再決定（見98偵6285卷
    第104頁），亦確實證述與陳達志就取刀之時機已有意思之
    合致。而陳達志於僅被告2人、陳達志、盧志朋共4人在4人
    座之自用小客車內之密閉空間內，再度對被告莊峻銘確認要
    否帶刀及帶刀之時機，被告莊修豪對於莊峻銘、陳達志已攜
    帶西瓜刀之事自當甚為明瞭，且衡諸常情，被告莊修豪陪同
    莊峻銘、陳達志前往「夜爵PUB」與對方王嘉豪等人談判時
    ，當會評估敵我態勢，談判是否順利，暨倘談判破裂，所即
    將面臨之場面衝突能否控制，己方能否憑人數上之優勢地位
    ，或攜帶持以抗衡之武器，藉以防身抵禦，當會進行沙盤推
    演，且被告2人、陳達志均非年幼無知之孩童，對此當無不
    知之理。故陳達志上開關於對方如果動手（意指談判如果破
    裂），則持西瓜刀予以回擊等不利於己之供證述內容，與事
    里、常情接近而堪予採信。而扣案之長短西瓜刀甚為鋒利，
    如刺或揮砍以人體重要部位，均足輕易取人性命，乃為社會
    稍具普通智識者所應有之生活經驗，被告莊修豪於案發時業
    已年滿21歲，復係夥同莊峻銘、陳達志前往案發現場者，對
    此當無不知之理。益徵被告莊修豪與莊峻銘、陳達志於車上
    業已謀議攜帶西瓜刀，並於遇談判破裂之際，即回車上持刀
    予以反擊，3人並形成共同故意殺人之直接犯意聯絡，要臻
    明確。
  被告莊修豪辯稱不知道莊峻銘攜帶兇器、無殺人犯意云云，
    為無可採。被告莊峻銘歷次供證述均稱莊修豪不知道伊有帶
    刀云云，暨陳達志嗣後亦證述莊修豪不知道伊等有帶刀云云
    ，均係迴護被告莊修豪之詞，而為本院所均不採。
  至盧志朋駕車搭載被告2人、陳達志前往現場，其在車上對
    於陳達志與被告2人進行沙盤推演、討論到如遇有衝突時即
    持刀反擊之謀議固不能諉為不知，然其下車後即因事不關己
    ，始終站立於車後方，並未近身接近告訴人林力群、王嘉豪
    或被害人廖志文，亦未對本案被告2人與共犯陳達志共同殺
    人行為有為任何助力行為。雖其坦承見被告莊修豪被林力群
    以槍近身接近脖子時，有撥打電話聯絡友人到場，然實際上
    於衝突之時或其後均未到場，是即便陳達志供述在車上4人
    有上開謀議，亦難認僅單純聽聞之盧志朋亦應負本案共犯或
    幫助犯之責，併此敘明。
  4.被告莊峻銘雖辯以係見莊修豪被告訴人林力群持酷似真槍之
    槍枝抵著脖子，才持刀反擊云云；被告莊修豪亦辯稱：係害
    怕林力群所持之槍枝係真槍射擊，才與其搶槍云云。其2人
    之辯護人雖均提出正當防衛或誤想防衛之辯護意旨。然：
  按刑法規定之正當防衛，係指對於現在不法之侵害，出於防
    衛自己或他人權利之行為而言，此觀刑法第23條前段之規定
    甚明。又行為係主觀與客觀之綜合體，行為人之意思內容，
    自不能無視其存在。因此，正當防衛行為仍需實施防衛行為
    人有對應現在不法侵害之意思始足成立。基於侵害意思而實
    施之侵害行為或無防衛意思之單純侵害行為，均係違法行為
    ，均無成立正當防衛行為之餘地。
  【被告莊峻銘部分】
  (1)依被告莊修豪、莊峻銘供述及告訴人林力群證述，莊修豪下
    車後，遭林力群非善意地以胸部發生推撞，並持槍近身貼近
    莊修豪脖子，被告莊峻銘見狀，隨即取出長西瓜刀，彼時被
    告莊峻銘果真基於防衛莊修豪恐遭林力群持槍射擊，其既得
    以正面對林力群站立，儘可以朝其持槍之手部砍及，使其手
    部不支無力或受傷，趁隙即可輕易奪下其手持槍枝，卻此不
    為，竟從正面採取從頭部由上而下之砍擊方式殺害林力群，
    其後揮砍第1刀後，被告莊修豪隨即展開與林力群爭搶槍枝
    ，復已為被告莊峻銘所得見聞與明知，盧志朋並證述2人從
    頭搶到尾（見原審卷第184頁），被告莊峻銘仍繼續持刀揮
    砍林力群身體各處毫無停歇，顯見被告莊峻銘於持刀砍及林
    力群時，並無防衛意思，而係見其兄莊修豪遭持槍抵住，隨
    即承先前與被告莊修豪、陳達志共謀之殺人犯意，持刀殺害
    林力群，應堪認定。
  (2)又被告莊峻銘砍及林力群在先，廖志文見被告莊峻銘砍及林
    力群之不法侵害行為，為防衛林力群之生命、身體權益，而
    持不具殺傷力之空氣槍（槍枝管制編號：0000000000號，內
    政部警政署刑事警察局98年8月3日刑鑑字第0980102616號鑑
    驗書附於98偵6285卷第271、273頁）對其射擊，被告莊峻銘
    遂持刀改砍廖志文，實難認被告莊峻銘此舉係為排除廖志文
    對其（莊峻銘）現在不法之侵害。稽之廖志文僅持扣案之空
    氣槍射擊其鼻子、身體數發，被告莊峻銘見其鼻子、身體遭
    受擊發，先係瞪他（廖志文），其後才又持刀砍擊（見本院
    卷一第73頁背面），於本院並供稱：廖志文連續射擊，不知
    道射擊幾槍，但其並未到醫院醫治，只有到藥房買藥自行敷
    藥（見本院卷一第149頁），足見其於案發時並未因廖志文
    持空氣槍射擊導致其受有如同一般真槍槍擊後之傷勢，並能
    立即反擊，應可立即得知廖志文當時僅持不具殺傷力之空氣
    槍射擊，有所認識，要屬明確。至王嘉豪見莊峻銘持刀陸續
    砍及林力群、廖志文後，自後抱住莊峻銘以阻止其繼續砍殺
    之現在不法侵害行為，對被告莊峻銘而言猶難認有何不法侵
    害，被告莊峻銘進而持刀砍擊阻止其砍殺行為之王嘉豪，亦
    難認係基於排除現在不法侵害而為。
  【被告莊修豪部分】
  (1)林力群係在與被告莊修豪拉扯槍枝期間，遭被告莊峻銘持刀
    砍及，已經林力群、莊峻銘具結證述在卷。被告莊修豪對此
    亦供述：「（你在與林力群扭打抱來抱去時，你弟弟莊峻銘
    持刀一直砍林力群，砍約多少刀？）我自己的印象應該有4
    、5刀」（見98偵6285卷第121頁）明確。而林力群確係因為
    被告莊修豪搶槍導致其無法反抗或反應能力減少，以致為被
    告莊峻銘砍及，亦經林力群證述明確（見上三、(一)1.述），
    與經驗法則與常情並不相違背。足見被告莊峻銘持刀砍及林
    力群時，因被告莊修豪與林力群拉扯槍枝，確實導致林力群
    反抗能力降低，益見被告莊修豪與林力群搶槍之舉，自是分
    擔傷害行為之一部（最高法院28年上字第3495號判例意旨：
    「上訴人於某甲實施殺害某乙之際，扭住某乙之手臂使之無
    法抵禦，即係分擔實施行為之一部，原審論以共同正犯，自
    無違法之可言。」參照）。且被告莊修豪下車隨即遭林力群
    以胸部推撞進而持槍近身接觸其脖子，雙方衝突已然不可避
    免，一觸即發，則被告莊峻銘即刻返回車上取出扣案之長西
    瓜刀砍及林力群，亦承先前與莊峻銘、陳達志共同殺人之謀
    議，進而與林力群互搶槍枝，致使林力群屢遭被告莊峻銘砍
    及，隨後陳達志亦加入持刀揮砍之行列，並導致廖志文傷重
    不治、林力群及王嘉豪均受傷多處，亦無違背其等原先之謀
    議範圍內。
  (2)雖被告莊修豪一下車之際，隨即遭林力群持外觀酷似真槍之
    槍枝近身接觸，在當下危急之際，其固無法正確判斷是否為
    真槍。然「正當防衛必須對於現在不法之侵害始得為之，侵
    害業已過去，即無正當防衛可言。至彼此互毆，又必以一方
    初無傷人之行為，因排除對方不法之侵害而加以還擊，始得
    以正當防衛論。故侵害已過去後之報復行為，與無從分別何
    方為不法侵害之互毆行為，均不得主張防衛權。」（最高法
    院30年上字第1040號判例）。被告莊修豪等人原即攜帶兇器
    到場，並已謀議如果對方動手，則要回車上持刀反擊，其等
    已有為不法侵害之意思在先，並實際攜帶足以輕取人性命之
    長短西瓜刀各1把到場。發生衝突時，林力群在遭莊峻銘持
    刀砍及第1刀後業已曲身彎下，被告莊修豪已脫離遭林力群
    持有槍枝近身貼近其脖子之狀態，而改與林力群拉扯槍枝。
    顯然莊修豪面對林力群持槍抵著之處境，已因被告莊峻銘持
    刀砍擊第1下後予以排除，此亦與原審勘驗監視器光碟之結
    果11、12（見原審卷第116頁）相符。則其後被告莊修豪再
    與林力群爭搶槍枝不斷，任由被告莊峻銘繼續持刀砍及林力
    群，要難再主張正當防衛。
  故被告2人及其辯護人等人所為上開正當防衛之辯解、辯護
    意旨，及被告莊峻銘之辯護人另以誤想防衛之辯護內容，均
    為本院所不採。本案被告2人殺人犯行既均不該當正當防衛
    ，自亦無防衛過當問題，併此敘明。
  5.被告莊峻銘之辯護人雖以被告莊峻銘並無故意殺人之動機，
    替被告莊峻銘提出辯護。惟本案係因陳達志、莊峻銘友人林
    駿宇在「夜爵PUB」與王嘉豪發生口角而引起，莊峻銘與陳
    達志始於離去後復返回，並找莊修豪陪同前往。被告莊峻銘
    、莊修豪、陳達志與林力群、王嘉豪、廖志文等人固非有何
    深仇大恨，然「刑法上之通常殺人與預謀殺人之區別，以其
    殺人行為是否出於深思熟慮之結果為標準，至殺人原因與殺
    人之是否出於預謀，係截然兩事，不可混而為一。故殺人之
    行為，雖在復仇，然殺意如係起於臨時，並非出於預定計劃
    ，仍應論通常殺人罪。」（最高法院23年上字第1981號判例
    意旨參照）。查被告莊峻銘原與被告莊修豪、陳達志有共同
    殺人之犯意在先，到達案發現場時，被告莊峻銘見莊修豪下
    車後遭告訴人林力群非善意地以胸部撞擊，並持槍近身貼近
    其脖子，其等原先預料之「對方如果先動手」之場景業已形
    成，其遂持刀陸續砍及林力群，且於被告莊修豪開始與林力
    群搶槍、廖志文為阻止其續砍林力群而持無殺傷力之空氣槍
    射擊時，莊峻銘明知廖志文所持者僅係無殺傷力之空氣槍，
    對其並不具生命上之急迫危險性，竟轉而持刀砍及廖志文身
    體各處，王嘉豪見狀拉扯莊峻銘避免其繼續砍及、欲加以阻
    止時，莊峻銘亦再轉而持刀砍擊王嘉豪，益見被告莊峻銘對
    於凡阻止其持刀砍人者均下重手而改持刀砍及該人，並分別
    導致廖志文、林力群、王嘉豪分別受有如上傷勢，其殺意之
    堅、下手毫不手軟，益徵其確實有殺人犯意，實已明確。其
    辯護人以被告莊峻銘無殺人之動機乙節，為其辯護，亦非有
    據。
  6.被告莊峻銘之辯護人雖認被告莊峻銘應僅該當過失傷害致重
    傷害罪嫌（廖志文部分）及普通傷害罪嫌（林力群、王嘉豪
    部分）。惟，被害人受有傷害，本係殺人行為所造成之狀態
    ，即殺人行為一旦著手實行，則不論既、未遂與否，被害人
    均會因行為人之行為而受有傷害之結果，而行為人主觀上之
    犯意為何，係以行為之當時加以判斷，是行為人行為時所具
    有之殺人犯意或傷害犯意即無同時存在之餘地。因之，行為
    人行為時主觀上具有殺人之犯意，即不得以未致被害人死亡
    而僅有受傷之結果，轉而認定行為人主觀上為傷害之犯意而
    成立傷害罪。准此，殺人未遂與傷害二者行為間，仍應以行
    為人於行為時之主觀犯意識否具有殺意以為斷，而不得以被
    害人未有死亡之結果，逕以排除行為人具有殺人故意之主觀
    可能性。查被告2人與陳達志具有殺人之犯意聯絡，已如前
    述，被告莊峻銘辯護人所指針對廖志文部分被告莊峻銘出於
    誤想防衛，已無可採；另就殺害林力群、王嘉豪部分，雖幸
    未發生死亡之結果，惟猶不能解於其等殺人犯意之刑責，而
    從輕論以傷害罪責，要堪認定。故被告莊峻銘辯護人此部分
    辯護意旨，亦為本院所不採。
  7.被告2人雖均辯稱其等彼此間，或與陳達志之間，均無共同
    殺人犯意聯絡云云，被告莊峻銘之辯護人亦持相同之辯護意
    旨。惟：「共同實施犯罪行為之人，在合同意思範圍以內，
    各自分擔犯罪行為之一部，相互利用他人之行為，以達其犯
    罪之目的者，即應對於全部所發生之結果，共同負責。」「
    共同正犯間，非僅就其自己實施之行為負其責任，並在犯意
    聯絡之範圍內，對於他共同正犯所實施之行為，亦應共同負
    責，上訴人既持扁擔，邀帶他人共同行毆，即無區別刀傷、
    木器傷而分負責任之理。」最高法院28年上字第3110號、32
    年上字第1905號、34年上字第862號迭著有相同判例意旨可
    資參照。查被告2人與陳達志彼此間原即有殺人之犯意聯絡
    ，被告莊峻銘與陳達志分別持刀揮砍林力群、廖志文、王嘉
    豪之舉動，或屬緊接或互相交錯，而難以強行區隔，地點、
    場景復均同一，雖被告莊修豪僅與林力群拉扯槍枝，未有實
    際持刀或徒手毆打林力群、廖志文、王嘉豪等人，惟其等確
    實有利用對方之行為而達成犯罪之目的，最後並在被告莊修
    豪呼叫離去聲下一同離去現場，其等自應對全部發生之廖志
    文致死、林力群及王嘉豪之傷害結果同負共同正犯之責。至
    其等實際下手、分工程度，充其量僅於量刑時為輕重區別之
    參考（最高法院47年臺上字第1249號判例意旨參照），應屬
    當然，故被告2人此部分辯解亦為本院所不採。
  (四)對被告2人有利部分不足採之處：
  1.林力群雖證述伊看到莊峻銘下車時就有帶刀，所以其才持槍
    抵住莊修豪一節。然此僅林力群唯一之指述，且在場之陳芷
    喬、蔡羽婷、盧志朋等人均未曾證述莊峻銘帶刀下車乙情，
    則林力群此部分指述內容是否可採，尚非無疑。況且，被告
    莊峻銘持有之長西瓜刀係金屬材質，刀刃長42.5公分、寬4.
    8公分，刀柄長度12公分，林力群復指述莊峻銘將該刀放在
    腰部，惟依該刀刃長度、銳利，實亦難認被告莊峻銘可以輕
    易放在腰部，而未為其餘在場人士察覺之理，故其此部分指
    述內容，為本院所不採。
  2.陳芷蕎、林詩喻均證述是被告莊峻銘從廖志文背後砍1刀後
    倒地，陳達志再朝倒地之廖志文左頸部揮砍1刀一節。然此
    部分已與法務部法醫研究所鑑定結果、鑑定人石台平之鑑述
    及蔡羽婷之證述內容均有不符，已如前述。雖蔡羽婷為陳達
    志之女友，陳芷蕎為王嘉豪之乾妹，依常情研判，蔡羽婷之
    立場固有偏頗陳達志之虞，陳芷蕎之證述則較無可能偏頗陳
    達志或莊峻銘之虞。然本案事發突然，場面極為混亂，則在
    場之人，或因各自經歷之不同，或因所在位置之見聞角度不
    同，其就見聞犯罪經過之說詞因而有所差異，事所當然，亦
    為實務上所常見。陳芷蕎與林詩喻雖均證述廖志文左頸部最
    後1刀為共犯陳達志所揮砍，陳芷蕎於偵訊時另具結證稱：
    「..廖志文就正面倒下，陳達志臨走前就上前從廖志文脖子
    砍2刀交叉揮很大力，第1刀是左邊脖子，第2刀是右肩膀。
    」（見98偵6285卷第212頁），於原審仍為相同證述（見原
    審卷第186至188頁），然於國防部中部地方軍事法院審理時
    具結後則證稱：「莊峻銘從背後砍廖志文1刀，莊峻銘要離
    開時，陳達志又在倒地的廖志文側面再砍1刀，我確定我有
    看到陳達志動手揮砍，但我不確定確切位置」，經辯護人主
    詰問以：「妳於彰化地檢98年10月5日偵查筆錄所稱，是否
    屬實？」時，則證稱：「屬實，我親眼看到陳達志的確揮砍
    ，至於所稱2刀部分，是聽林詩喻所述。」（見國防部中部
    地方軍事法院98年度重訴字第1號卷二第35頁）。反觀證人
    林詩喻無論於偵訊或於國防部中部地方軍事法院審理時之歷
    次證述內容，均未曾有如陳芷蕎證述之陳達志有交叉揮砍2
    刀之事實（見98偵6285卷第213頁、國防部中部地方軍事法
    院98年度重訴字第1號卷二第36頁）。既然陳芷蕎偵訊時所
    述見聞陳達志朝廖志文左頸部及右肩膀交叉揮砍2刀一情並
    非其親自見聞，且其所指聽聞自林詩喻者，亦未能證實此情
    ，則其等此部分見聞陳達志揮砍廖志文最後1刀所為之證述
    ，是否屬實，誠屬可疑，且與法醫研究所前揭鑑定結果及鑑
    定人石台平鑑述意見均有不符，自為本院所不採。
  3.至被告莊峻銘所持用之長西瓜刀未能檢出王嘉豪、林力群血
    跡之相關DNA反應，陳達志所持用之短西瓜刀未能檢出王嘉
    豪、廖志文血跡之相關DNA反應一節。惟「DNA型別之鑑定仍
    有一定之盲點，包括凶器有無與被害人接觸，接觸有無沾有
    足夠被害人組織或血跡，縱使兇器有沾血跡或組織有無因再
    繼續砍傷（其他被害人或同一位被害人）之過程、因砍沾衣
    服而再被抹掉、有無因兇器遭抹拭清洗或清除致DNA型別無
    法驗出之可能結果。故DNA型別之鑑定很準確，但亦有時會
    因證據之多樣性、多把刀、多人受傷及凶嫌與被害人之互動
    性，或因凶器遭清洗等亦會造成DNA鑑識之極限，鑑定人僅
    能就積極證據之存在性進行研判，故除了DNA型別鑑定之證
    據能力外，亦考量實務凶殺過程之陳述及可能相關性與吻合
    度為宜。」此有法務部法醫研究所100年2月21日法醫理字第
    0990007239號函文1份在卷（見本院卷二第57頁）可參。查
    案發後，被告莊峻銘、莊修豪、陳達志隨即攜帶扣案之長短
    西瓜刀逃逸，並由被告莊峻銘將其所有長短西瓜刀各1把，
    分別埋放於彰化縣鹿港鎮山崙里崙尾巷228之1號後方50公尺
    田地裡及彰化市○○里○○路165巷旁空地草叢內，迄98年7
    月14日始帶同警察分別起獲，已經被告莊峻銘供述明確，復
    有取出刀械之照片存卷可稽。則扣案長短西瓜刀既未於案發
    時當場查扣，案發期間復已經被告莊峻銘、陳達志用以砍及
    多位被害人，案發後又經被告莊峻銘放入紙套內，則扣案之
    長短西瓜刀均未能檢出上開被害人血跡之相關DNA反應，自
    難認長西瓜刀非為砍及王嘉豪、林力群，短西瓜刀非為砍及
    王嘉豪、廖志文之行兇工具。至王嘉豪於原審觀看案發監視
    錄影帶後，改證稱：伊以為是陳達志持刀向伊砍及，後觀看
    監視錄影帶後才知道是莊峻銘對伊造成傷害（見原審卷第17
    9頁），然經原審勘驗結果，確實見陳達志持刀朝王嘉豪方
    向趨近，並未有莊峻銘砍及王嘉豪手部之畫面，且案發時場
    面混亂，王嘉豪與陳達志復係於案發前業已熟識之友人，則
    王嘉豪於距離案發期間較為接近之偵訊時所為證述自較接近
    事實，而堪予採信。惟基於共同正犯責任連帶原則，陳達志
    此部分應負之共犯責任並無差異，僅犯案情節有別而已。
  4.鑑定人石台平於本院雖證述扣案之長短西瓜刀均可導致被害
    人廖志文左頸部之傷勢（見本院卷二第99頁），惟經本院調
    取扣案長短西瓜刀再令其辨識，其則可以憑藉2把刀械之外
    觀、凹陷情形，確認係被告莊峻銘所持有之長西瓜刀造成被
    害人廖志文左頸部該處之傷勢。而鑑定人石台平與被告2人
    或陳達志等人間均不相識，並無仇恨，自無庸設詞誣陷或故
    為偏頗何方之理，復已具結擔保其鑑定內容之真實性，所為
    鑑述內容復與法務部法醫研究所函覆本院之結果相符（見本
    院卷二第58頁），自堪採信。是被告莊峻銘之辯護人認上述
    意見乃為鑑定人主觀臆測之詞，亦為本院所不採。
  (五)綜上所述，被告2人均否認其等有殺人犯意所為之辯解，均
    與卷內事證明顯不符，而要無可信。又林力群、王嘉豪、廖
    志文確實因被告2人與共犯陳達志之共同殺人行為，導致其
    等分別受有如上嚴重傷勢，廖志文並因此傷重不治死亡，果
    非被告上開各行止，則林力群、王嘉豪、廖志文當不致受有
    如上嚴重之傷勢及死亡結果之發生，益徵被告2人上開行為
    ，與林力群、王嘉豪所受傷勢及廖志文之死亡間，確實均具
    有相當因果關係至明。本案事證業臻明確，被告2人有共同
    殺人既、未遂等犯行，均堪認定。
四、論罪科刑：
  (一)核被告2人所為，均係犯刑法第271條第1項之殺人既遂罪（
    廖志文部分）及刑法第271條第2項、第1項之殺人未遂罪（
    林力群、王嘉豪部分）。被告2人就前開殺人既、未遂犯行
    與陳達志彼此間，具有犯意聯絡與行為分擔，為共同正犯。
    被告2人共同殺害告訴人林力群、王嘉豪，並未發生死亡之
    結果，為未遂犯。又被告2人係利用同一時地殺害告訴人林
    力群、王嘉豪未遂及殺害被害人廖志文既遂，顯係以1個意
    思決定發為1個行為，而侵害數個不同之法益，具備數個犯
    罪構成要件，成立數個罪名，乃處斷上之1罪（最高法院71
    年臺上字第2837號判例意旨參照），均為想像競合犯，依刑
    法第55條規定從一重之刑法第271條第1項之殺人既遂罪處斷
    。至本件案發後，警方已發覺被告2人涉案並查緝中，雖被
    告2人事後主動投案，尚與刑法第62條之自首規定要件不符
    ，自無減輕其刑之適用，併此敘明。
五、原審認被告莊峻銘犯共同殺人罪證明確，予以論罪科刑，固
    非無見，惟原審未就被告莊峻銘共同殺人部分將被告莊修豪
    論以共犯，及未認定砍及廖志文左頸部致命之1刀為被告莊
    峻銘所為，認定事實均有未洽；本案案發地點「夜爵PUB」
    地址係彰化縣彰化市○○○路588號，原審認定係同市○○
    路○段588號，而有未洽；又被害人廖志文左頸部僅有1處銳
    器創，原審認定係同1創口砍殺2次有2處競合創傷（見原審
    判決書第3頁倒數第5行），同亦未洽。另疏未詳予勾稽卷內
    各項事證，遽為被告莊修豪無罪之諭知，亦有未當。被告莊
    峻銘上訴意旨否認其有共同殺人故意，指摘原判決關於其部
    分為不當，為無理由；至檢察官上訴意旨以被告莊峻銘量刑
    過輕，暨被告莊修豪亦為本案共犯，應負共同殺人罪責等節
    ，均指摘原判決不當，則均為有理由；加以原審判決有如上
    可議之處，自屬無可維持，應由本院將原判決均予撤銷改判
    。爰審酌被告2人均年輕力盛，被告莊峻銘僅因在PUB內與人
    發生口角，不思循正當管道解決，竟起意攜帶隨時足以輕取
    人性命之西瓜刀2把到達現場，被告莊修豪身為被告莊峻銘
    兄長，明知被告莊峻銘僅與人單純口角爭執，並無任何深仇
    大恨，竟亦不知勸阻，反而夥同莊峻銘、陳達志攜帶兇器，
    名為協調，實則談判，遇有衝突一觸即發，隨即持刀予致命
    之反擊，毫無任何法治觀念可言；過程中，被告莊峻銘雖見
    被告莊修豪遭林力群持酷似真槍而無殺傷力之空氣槍近身接
    近，害怕莊修豪生命、身體安全堪虞，而持刀砍及林力群，
    然其後多次揮砍林力群，廖志文見狀欲解林力群之危時，被
    告莊峻銘改持刀對廖志文相向，王嘉豪欲再解危時，被告莊
    峻銘竟又持刀揮砍王嘉豪後，持續對林力群、廖志文砍及，
    並與嗣後持刀加入揮砍行列之陳達志恣意揮砍，過程短暫，
    卻處處可見其等下手之重、用力之猛，如入無人之境，毫不
    手軟，場面兇殘，絲毫未見對人生命、身體之尊重，於王嘉
    豪、林力群、廖志文等人陸續跑回PUB內，欲躲避其等未曾
    間斷之攻擊時，被告莊峻銘猶未善罷干休，竟再度持刀對廖
    志文予以致命之一擊，終至造成廖志文生命永無法回復之重
    大損害，並亦造成告訴人林力群、王嘉豪多處傷勢，林力群
    一度經醫院發出病危通知，導致被害人廖志文家屬、告訴人
    林力群、王嘉豪遺留終身難以抹滅之陰影；至被告莊修豪雖
    未實際持刀下手行兇，然其身為被告莊峻銘之兄長，竟未能
    適時勸阻，反而帶頭，引發持刀鬥毆揮砍，場面無法控制，
    衍生如此死傷嚴重之結果，亦非其不知情、不知會如此嚴重
    等簡單言語所得卸責；稽之被告莊修豪係國中畢業，被告莊
    峻銘係國中畢業等智識程度，家庭經濟狀況為小康，有其等
    警詢筆錄記載（見98少連偵62卷第6頁、98偵6285卷第11頁
    ）可明，經濟狀況並非優渥，本案係因林力群先持無殺傷力
    之空氣槍近身接近被告莊修豪之行止，始引爆雙方之衝突；
    復考以其等年紀、犯案動機、使用工具種類、參與人數多寡
    、被害人數及情節、智識教育程度、社經地位、犯案目的，
    告訴人林力群、王嘉豪所受傷勢非輕，被害人廖志文已亡等
    損害嚴重，迄今尚無法與告訴人等人達成和解等一切情狀，
    分別量處如主文第2項、第3項所示之刑，並分別依刑法第37
    條第1項、第2項之規定，併認被告莊修豪有褫奪公權之必要
    ，分別宣告褫奪公權及期間各如主文第2項、第3項所示。至
    扣案之西瓜刀2把（長短西瓜刀各1把），均為被告2人與陳
    達志共犯本案所用之物，且為被告莊峻銘所有，已經被告莊
    峻銘供述在卷，依刑法第38條第1項第2款規定宣告沒收。至
    其餘扣案槍枝或為告訴人林力群或為被害人廖志文所有，均
    非被告2人或共犯陳達志所有，依法不予沒收；另扣得被告
    莊修豪、共犯陳達志於案發當日所穿著之衣物，亦難認與被
    告2人或共犯陳達志犯本案殺人案件有何直接或間接關連，
    依法均不予宣告沒收。
據上論斷，應依刑事訴訟法第369條第1項前段、第364條、第299
條第1項前段，刑法第28條、第271條第1項、第2項、第1項、第
55條、第37條第1項、第2項、第38條第1項第2款，判決如主文。
本案經檢察官朱介斌到庭執行職務。
中    華    民    國    100    年    6    月    15    日
            刑事第九庭  審判長法  官  江  德  千
                              法  官  莊  深  淵
                              法  官  賴  妙  雲
以上正本證明與原本無異。
如不服本判決應於收受送達後十日內向本院提出上訴書狀，其未
敘述上訴之理由者，並得於提起上訴後十日內向本院補提理由書
（均須按他造當事人之人數附繕本）「切勿逕送上級法院」。
                              書記官  陳  三  軫
中    華    民    國    100    年    6    月    15    日
【附錄論罪科刑法條】
刑法第271條第1項、第2項
殺人者，處死刑、無期徒刑或十年以上有期徒刑。
前項之未遂犯罰之。
